# Einen Überblick erhalten {#tab}

```{r setup03, echo = F, include=FALSE}
if(Sys.getenv("USERNAME") == "filse" ) .libPaths("D:/R-library4") 
if(Sys.getenv("USERNAME") == "filse" ) path <- "D:/oCloud/RFS/"
knitr::opts_chunk$set(collapse = F)
library(tidyverse)
 a14 <- readr::read_delim(paste0(path,"allbus_kumuliert.csv"), delim = ";", col_types = cols(.default = col_double())) %>% 
   filter(year == 2014)
etb18 <- haven::read_dta("./data/BIBBBAuA_2018_suf1.0.dta")
```

Nachdem wir Datensätze importiert haben, wollen wir nun einen Überblick erhalten. Jede statistische Auswertung startet mit einer Beschreibung der Variablen. In dieser Session werden wir sehen, wie wir uns mit Tabellen einen Überblick über die Informationen in einem Datensatz verschaffen können. Wir werden auch in dieser Session mit dem ETB2018 arbeiten. Wir starten also mit dem Einlesen der Daten:
```{r W04_1, eval=F, echo = T}
library(haven)
etb18 <- read_dta("./data/BIBBBAuA_2018_suf1.0.dta")
```

## Kategoriale Merkmale

Uns stehen (mindestens) drei Befehle zur Verfügung, um eine Häufigkeitsauszählung zu erstellen:

+ `table()`
+ `xtabs()`
<!-- + `count()` aus `{dplyr}`  -->


## Absolute Häufigkeiten
Zentraler Befehl für die Auszählung von Häufigkeiten ist der `table()` Befehl. Beispielsweise mit der Variable `m1202` zur Ausbildung der Befragten.
```{r W04_2, include=T, echo = T}
table(etb18$m1202)
```
Die Syntax für `xtabs()` ist etwas anders, aber hier bekommen wir die Variablennamen nochmal angezeigt - der wesentliche Output ist aber der gleiche:
```{r}
xtabs(~m1202,data=etb18)
```
Wir bekommen hier die absoluten Häufigkeiten angezeigt. In der ersten Zeile werden die verschiedenen Ausprägungen aufgelistet, in der zweiten Zeile stehen dann die Häufigkeiten. 
Allerdings werden sowohl für `table()` als auch `xabs()` die labels in der Ausgabe erstmal ignoriert. 
Mit `val_labels()` aus dem Paket `{labelled}` können wir die Labels aus dem Datensatz abrufen. - bspw. steht `1` dafür, dass der*die Befragte die keine Berufsabschluss besitzt:
```{r, eval=F}
install.packages("labelled")
```

```{r}
library(labelled)
val_labels(etb18$m1202)
```
```{r,echo=FALSE}
t2 <- xtabs(~m1202,data=etb18)
```

`r as.numeric(t2[2])` Befragte haben keinen Berufsabschluss, `r as.numeric(t2[4])` Befragte haben Aufstiegsfortbildung usw. (Zu labels und die Arbeit mit value labels in R später mehr)

Wir können auch Tabellen unter einem frei wählbaren Namen ablegen und später wieder aufrufen:
```{r W04_3, include=T, echo = T}
t2 <- xtabs(~m1202,data=etb18)
t2
class(t2)
attributes(t2)
```

Etwas störend ist aber noch die `-1`. Aus den Labels wissen wir, dass `-1` für fehlende Angabe steht.

## Fehlende Werte in R: `NA` {#NA_w103}

Um die Werte mit `-1` auch in R als fehlende Angabe zu kennzeichnen, müssen wir sie auf `NA` setzen. Dazu rufen wir `etb18$m1202` auf und filtern mit `[]` nur die Werte für `m1202` gleich `-1` heraus. Im vorherigen Kapitel haben wir kennengelernt, dass wir so spezifische Werte aufrufen können:
```{r}
etb18$m1202[etb18$m1202 == -1] # nur m1202 = -1 aufrufen
```
Wenn wir daran mit `<-` einen neuen Wert angeben, werden die aufgerufenen Werte damit überschrieben - hier überschreiben wir also alle Werte für `m1202 == -1` mit `NA`: 
```{r W04_3miss, include=T, echo = T}
etb18$m1202[etb18$m1202 == -1]  <- NA
```

`NA` ist in der R der Code für fehlende Angaben, sie werden dann in `xtabs()` nicht aufgeführt:
```{r W04_3miss_tab, include=T, echo = T}
xtabs(~m1202,data=etb18)
```
Wir können aber mit der Option `addNA = TRUE` die Auszählung von `NA` explizit anfordern:
```{r}
xtabs(~m1202,data=etb18,addNA = T)
```
**Achtung!** Die vor dem Ausschluss von `-1` abgespeicherte Tabelle `t2` ändert sich dadurch nicht:
```{r}
t2
```
Das liegt daran, dass bei Aufruf von `t2` die abgelegten Werte, so wie sie gespeichert wurden, wieder aufgerufen werden. Es wird **keine neue Auszählung** vorgenommen! Möchten wir die aktualisierte Tabelle ohne die `NA` in `t2` ablegen, dann müssen wir `t2` mit den neuen Werten überschreiben:
```{r}
t2 <- xtabs(~m1202,data=etb18)
t2
```

Mehr zu fehlenden Werten findet sich beispielsweise im [**The missing book**](https://tmb.njtierney.com/).

## [Übung 1](#ue1)

## Andere Tabellenwerte

Mit Hilfe weiterer Funktionen können wir die Häufigkeitstabellen jeweils anpassen:

+ `cumsum()`: kumulierte Werte
+ `prop.table()`: relative Werte/Anteile

### Kumulierte Häufigkeiten
Mit `cumsum()` können wir uns die *kumulierten* Häufigkeiten ausgeben lassen. Dazu wenden wir `cumsum` auf die Häufigkeitstabelle an:
```{r W04_4, include=T, echo = T}
cumsum(xtabs(~m1202,data=etb18))
```
```{r, echo = F}
ct2 <- xtabs(~m1202,data=etb18) %>% cumsum(.)
```

Also: `r ct2[2]` Befragte haben eine duale Berufsausbildung oder keine Berufsausbildung.

### Relative Häufigkeiten (Anteile)

Neben den absoluten Häufigkeiten können wir uns auch relative Häufigkeitstabellen anzeigen lassen. Dazu nutzen wir den `prop.table()` Befehl und wenden diesen wiederum auf `xtabs()` an:
```{r W04_5, include=T, echo = T}
prop.table(xtabs(~m1202,data=etb18)) 
```
`r sprintf("%2.3f",prop.table(xtabs(~m1202,data=etb18)) [1]*100)`% aller Befragten haben keine Berufsausbildung haben.

### kumulierte relative Häufigkeiten

Auch die relativen Häufigkeiten können wir uns als kumulierte Werte ausgeben lassen, dazu kombinieren wir `prop.table()` mit `cumsum()`:
```{r}
cumsum(prop.table(xtabs(~m1202,data=etb18)))
```
```{r,echo=FALSE}
t2x <- cumsum(prop.table(xtabs(~m1202,data=etb18)))
```


`r sprintf("%2.3f",round(t2x[2]*100,3))`% aller Befragten haben eine duale Berufsausbildung oder keine Berufsausbildung.

Diese Befehlsschachtel ist aber etwas unübersichtlich und lässt sich relativ leicht mit einem zentralen Tool des *tidyverse* vermeiden - indem wir die Pipe verwenden.

## Arbeiten mit der Pipe

Für die kumulierten relativen Häufigkeiten hatten wir den Befehl `cumsum(prop.table(xtabs(~m1202,data=etb18)))` verwendet. 
Wenn wir das auch noch mit [`round()`](#round) runden möchten, dann bekommen wir eine ziemlich große Befehlsschachtel:
```{r W201_9_schachtel, echo = T}
round(   cumsum(prop.table(xtabs(~m1202,data=etb18)))   ,3) 
```

Diese Befehlsschachtel können wir mit der sog. Pipe `%>%` auflösen. `%>%` steht einfach für "und dann". Die Pipe ist unter anderem Teil des Pakets `{dplyr}`, das wir schon kennen gelernt haben:
```{r dplyr_load, echo = T}
library(dplyr)
```

Mit der Pipe sieht die Befehlsschachtel dann so aus und wir können sie von links nach rechts lesen:
```{r W201_9_pipe, echo = T}
xtabs(~m1202,data=etb18) %>% 
  prop.table(.) %>% 
  cumsum(.) %>% 
  round(.,3) 
```
Der Punkt `.` steht jeweils für das Ergebnis des vorherigen Schritts. Hier also:

   1. Erstelle die Häufigkeitstablle für `m1202` *und dann (`%>%`)*
   2. Berechne daraus die relativen Häufigkeiten *und dann (`%>%`)*
   3. Berechne dafür die kumulierten Werte *und dann (`%>%`)*
   4. Runde das Ergebnis auf 3 Nachkommastellen


Dieses Prinzip der Pipe funktioniert nicht nur für Tabellen, sondern für alle Objekte in R - wir werden im Verlauf des Kurses einige Anwendungsmöglichkeiten für Datensätze sehen. Hier schon mal ein Beispiel für den `filter()`-Befehl aus der vorherigen Session:
```{r,eval=F}
filter(df,studs > 1000)
df %>% filter(studs > 1000)
```

:::{.callout-tip}

`%>%` kann mit STRG+SHIFT+m (cmd+shift+m für Mac) eingefügt werden.

:::

## Kontingenztabellen

Aus Kontingenztabellen erfahren wir, wie häufig Merkmalskombinationen auftreten. Auch für Kontingenztabellen können wir `table()` verwenden. Zum Beispiel können wir uns eine Tabelle anzeigen lassen, die uns die Häufigkeiten des Familienstatus getrennt nach Geschlechtern zeigt:
```{r, include=T, echo = T}
table(etb18$S1, etb18$m1202)
```
```{r, echo = T}
xtabs(~S1+m1202, data = etb18)
```

Wir erkennen aus dieser Tabelle beispielsweise, dass 4926 Befragte weiblich (`S1=2`) und ohne Berufsabschluss (`m1202 = 5`) sind.

Hier ist `xtabs()` informativer als `table()`. Hier werden die Spalten und Zeilen beschriftet. Der Übersichtlichkeit halber verwenden wir `xtabs()`, alle Operationen sind aber genauso auch mit `table()` möglich. 

### Zeilen- und Spaltenprozente

Auch für Kontingenztabellen können wir uns die relativen Häufigkeiten anzeigen lassen, indem wir `prop.table()` anwenden:
```{r, echo = T}
xtabs(~S1+m1202, data = etb18) %>% 
  prop.table(.) 
```
Die hier dargestellten relativen Häufigkeiten beziehen sich jeweils auf die Gesamtzahl der Befragten. Formal dargestellt wird also für die Kombination weiblich (`S1=2`) und ledig (`m1202 = 5`) die Anzahl ledigen Frauen durch die Anzahl **aller Befragten** geteilt: $$\frac{\text{Anzahl Frauen mit Aufstiegsfortbildung }}{\text{Gesamtzahl der Befragten}}$$ 

- Wir können also aus dieser Tabelle ablesen dass `3,27%` *aller Befragten* Frauen mit Aufstiegsfortbildung sind. 

Wir können diese Tabelle auch mit *Zeilen- und Spaltenprozenten* anzeigen lassen, indem wir die Option `margin` verwenden. `margin=1` liefert die **Zeilenprozente**, `margin=2` die **Spaltenprozente**.[^1]  

[^1]: Der Übersichtlichkeit halber wurden die Darstellungen hier gerundet - siehe [Hinweise](#hinweise_w04).
```{r, eval = F}
xtabs(~S1+m1202, data = etb18) %>% 
  prop.table(.,margin = 1)
```
```{r, echo = F}
xtabs(~S1+m1202, data = etb18) %>% 
  prop.table(.,margin = 1) %>% 
  round(., 4)
```
```{r, eval = F}
xtabs(~S1+m1202, data = etb18) %>% 
  prop.table(.,margin = 2)
```
```{r, echo = F}
xtabs(~S1+m1202, data = etb18) %>% 
  prop.table(.,margin = 2) %>% 
  round(., 4)
```

+ Für die Zeilenprozente werden die Werte in Bezug zu den Zeilensummen gesetzt. Also wird die Anzahl der Frauen mit Aufstiegsfortbildung ins Verhältnis zur Zahl der befragten Frauen gesetzt: $$\frac{\text{Anzahl Frauen mit Aufstiegsfortbildung}}{\text{Gesamtzahl der befragten Frauen}}$$

- `6,58%` der befragten Frauen haben eine Aufstiegsfortbildung

+ Für die Spaltenprozente werden die Werte in Bezug zu den Spaltensummen gesetzt. Also wird die Anzahl der Frauen mit Aufstiegsfortbildung ins Verhältnis zur Zahl aller Befragten mit Aufstiegsfortbildung gesetzt: $$\frac{\text{Anzahl Frauen mit Aufstiegsfortbildung}}{\text{Gesamtzahl der Befragten mit Aufstiegsfortbildung}}$$ 

- `37,8%` der Befragten mit Aufstiegsfortbildung sind Frauen


## [Übung 2](#ue2)

##  Lage- & Konzentrationsmaße 

###  Lagemaße 
```{r, echo =F}
etb18$F518_SUF <- as.numeric(etb18$F518_SUF)
```

Lagemaße sind statische Kennzahlen zur Beschreibung von metrischen Variablen, wie beispielsweise das . Einen Überblick bietet `summary()`:
```{r sw5_quant_summary}
summary(etb18$F518_SUF)
```

Allerdings gibt es im Datensatz keine Befragten mit einem Bruttoverdienst von 99999 EUR. 
99999 ist der Zahlencode *keine Angabe* , 99998 für *weiß nicht*. Um aussagekräftige Werte zu bekommen, müssen wir diese Werte mit `NA` überschreiben:
```{r sw5_2, include=T, echo = T, fig.align='center', fig.height=  3.5, fig.width= 3.5}
etb18$F518_SUF[etb18$F518_SUF %in% 99998:99999] <- NA # missings überschreiben
```

```{r sw5_quant_summary2}
summary(etb18$F518_SUF)
```


Wir können aber auch bestimmte Kennzahlen anfordern sehen uns die Bruttoverdienste der Befragten zu beschreiben:

+ Minimum und Maximum: `min()`, `max()`
+ arithm. Mittel: `mean()`
+ Median: `median()`

Wenn eine Variable `NA` enthält, müssen diese explizit ignoriert werden - ansonsten wird nur `NA` ausgegeben:
```{r sw5_3, include=T, echo = T, fig.align='center', fig.height=  3.5, fig.width= 3.5}
min(etb18$F518_SUF)
```
Deshalb müssen wir die Option `na.rm = T` angeben:
```{r sw5_3b, include=T, echo = T, fig.align='center', fig.height=  3.5, fig.width= 3.5}
min(etb18$F518_SUF,na.rm = T)
max(etb18$F518_SUF,na.rm = T) #größter Wert
mean(etb18$F518_SUF, na.rm = T)
median(etb18$F518_SUF, na.rm = T)
```

### Streuungsmaße
#### Quantile   
Ein Quantil einer Verteilung trennt die Daten so in zwei Teile, dass `x`\% der Daten darunter und 100-`x`\% darüber liegen.  Gebräuchlich sind die Quartile, welche die Grenzen für 25\%, 50\% und 75\% angeben. Diese werden auch standardmäßig von `quantile()` ausgegeben:
```{r sw5_quant1}
quantile(etb18$F518_SUF,na.rm = T)
```
Musterinterpretation: 

  + *25% der Befragten haben einen Bruttoverdienst von `r quantile(etb18$F518_SUF,na.rm = T)[2]`€ oder weniger*
  + *75% der Befragten haben einen Bruttoverdienst von `r quantile(etb18$F518_SUF,na.rm = T)[4]`€ oder weniger*
  
Wir können aber durch Angabe in den Optionen beliebige Quantilgrenzen anfordern, zB. für die 40%-Quantilgrenze:  
```{r sw5_quant2}
quantile(etb18$F518_SUF,probs = .4, na.rm = T)
```
In Kombination mit `seq()` können wir zB. auch die Dezilgrenzen (entlang der Vielfachen von 0,1) anfordern:
```{r sw5_quant3}
quantile(etb18$F518_SUF,probs = c(0,0.1,0.2,0.3,0.4,0.5,0.6,0.7,0.8,0.9,1), na.rm = T) 
quantile(etb18$F518_SUF,probs = seq(0,1,0.1), na.rm = T) 
```



#### Varianz, Standardabweichung, Variationskoeffizient
Die häufigste Kennzahl zur Beschreibung von Streuung ist aber die Varianz. Die Varianz ist definiert als die durchschnittliche quadrierte Abweichung vom arith. Mittel: $$var(x) = \frac{\sum_{i=1}^{n} (x_{i}-\bar{x})^2}{n}$$    
Wir können die Varianz mit `var()` berechnen:
```{r W07_6, include=T, echo = T}
var(etb18$F518_SUF, na.rm = T) # Varianz
```
```{r, echo=F}
var1 <- var(etb18$F518_SUF, na.rm = T)
```

In unseren Datensatz beträgt der Varianz der Haushaltseinkommen also `r format(var1,big.mark = ".",decimal.mark = ",")`€². Auf der Varianz beruhen noch zwei weitere Streuungsmaße. 
Die *Standardabweichung* entspricht der Wurzel der Varianz und hat somit die gleiche Messeinheit wie die Variable (hier EUR) - mit `sd()` bekommen wir die Standardabweichung:
```{r}
sd(etb18$F518_SUF, na.rm = T) # Standardabweichung
```
Der *Variationskoeffizient*  entspricht `sd`/`mean` und dient dem Vergleich verschiedener Streuungen relativ zum jeweiligen Mittelwert:
```{r W07_6std, include=T, echo = T}
sd(etb18$F518_SUF, na.rm = T) / mean(etb18$F518_SUF, na.rm = T) # Variationskoeffizient
```

Für alle Streuungsmaße gilt: je größer, desto mehr Streuung (Unterschiede) gibt es in den Daten.


#### Gini-Koeffizient

Zur Beschreibung der Verteilung von Einkommens- und Vermögensdaten wird häufig der Gini-Koeffizient verwendet. Der Gini-Koeffizient beruht auf der Fläche zwischen der Lorenzkurve und der Gleichverteilung. Auf der x-Achse werden die kumulierten Perzentile der Befragten abgetragen, auf der y-Achse die Perzentile des HH-Einkommens:

```{r gini_plot1, echo=F, warning=F, message=F, out.height="75%", out.width="75%", fig.align="center"}
gdf2 <- 
  data.frame(id = 1:5) %>% 
  mutate(eq = 1, ineq = id/5*5/3, w = 6-id ) %>% 
  mutate(across( matches("eq"), ~ cumsum(.x),.names = "{col}_{fn}")) %>% 
  uncount(w,.id = "x") %>% 
  mutate(eq2 = ifelse(lead(id)==id | id == 5,NA,eq_1))

  gdf2 %>% 
  ggplot(.,aes(x = 6-x,y = ineq)) +
  geom_col(color = "grey25", aes(fill = factor(id,levels=5:1))) +
  geom_line(data = data.frame(x=1:5),  aes(y = 1:5,x=1:5), color = "#EEDA9DFF", size = .5) +
  geom_point(data = data.frame(x=1:5),  aes(y = 1:5,x=1:5), fill = "#EEDA9DFF", size = 3, shape= 21, color = "grey25", stroke = .25)+
  geom_text(aes(label = id,y = ineq_1-ineq/2, color = factor(id,levels=5:1) )) + 
    scale_x_continuous(breaks = 1:5, labels = c("kleinster","2.kleinster","3","zweitgrößter","größter")) +
    scale_y_continuous(breaks = 0:5, labels = paste0(seq(0,100,20),"%") ) +
    scale_fill_manual(values = paletteer::palettes_d$dutchmasters$pearl_earring[2:6]) +
    scale_color_manual(values = c("grey25","grey25","grey98","grey25","grey25")) +
    guides(fill = "none", color = "none") +
    labs(y = "Anteil am Gesamtwert", x = "Sortierte Beobachtungen") +
    theme_minimal(base_size = 11) +
    theme(panel.grid.major.x = element_blank(),panel.grid.minor.x = element_blank())
```

```{r dpi = 900, echo=F, warning=F, message=F, out.height="75%", out.width="75%", fig.align="center"}
gdf <- a14 %>% mutate_at(vars(di05),~ifelse(.<0,NA,.)) %>%  
  select(respid, di05) %>% 
  na.omit() %>% 
  arrange(di05) %>% 
  mutate(pct_id = 1:n()/n(),
         pct_di05 = cumsum(di05/sum(di05)),
         sampl = runif(n = nrow(.)))

gini_ann_df <- gdf %>% 
  filter(sampl<.0151, between(pct_id,.5,.6 ) ) %>% slice(1) %>%
  mutate(lab_lo = "Lorenzkurve", 
         labl = paste0("Lorenzkurve (aus Beobachtungen):\n\"",
                       round(pct_id*100,0),"% der Befragten verfügen über\n",
                       round(pct_di05*100,0),"% des gesamten HH-Einkommens\""),
         labl1 = paste0("(Theoretische) Diagonale:\n\"",
                       round(pct_id*100,0),"% der Befragten verfügen über\n",
                       round(pct_id*100,0),"% des gesamten HH-Einkommens\""),
         labl2 = "Gini Koeffizient:\nFläche zwischen Diagonale und Lorenzkurve\nim Verhältnis zu Fläche unter Lorenzkurve (weiß)\n(0=Gleichverteilung,1=Maximale Konzentration)")

ggplot(gdf, aes(x = pct_id, y = pct_di05)) + 
  geom_ribbon(aes(ymin = pct_di05, ymax = pct_id, xmin = pct_id, xmax = pct_id), fill = "#1BB6AF" ) +
  geom_line(aes(y = pct_id), linetype = 2, size = .95, color = "#172869") + # Diagonale
  geom_line(size = .5, color = "#9ED80B") + # Lorenzkurve
  geom_segment(data = gini_ann_df, aes(xend = pct_id, x = pct_id , y = 0, yend = pct_id), size = .35, linetype = 2) + # vertikale gestrichelte Linie
  geom_segment(data = gini_ann_df, aes(xend = pct_id, x = 0 , y = pct_id, yend = pct_id), size = .35, linetype = 2) + # horizonale gestrichelte Linie
  geom_segment(data = gini_ann_df, aes(xend = pct_id+.0035, x = pct_id+.05 , y = pct_di05- .15, yend = pct_di05-.0075), arrow = arrow(length = unit(.02,"npc"),type = "closed")) + # lorenzkurve pfeil
  geom_label(data = gini_ann_df, aes(label=labl,x = pct_id+.05, y = pct_di05- .15), hjust = 0, fontface = "italic", size = 3, 
             color = "grey25", fill = alpha("#9ED80B",.75)) + # lorenzkurve label
  geom_segment(data = gini_ann_df, aes(xend = pct_id, x = pct_id-.05 , y = pct_id + .3, yend = pct_id), arrow = arrow(length = unit(.02,"npc"),type = "closed")) + # diagonale pfeil
  geom_label(data = gini_ann_df, aes(label=labl1,x = pct_id-.05, y = pct_id + .3), hjust = 1, fontface = "italic", size = 3, 
             color = "grey95", fill = "#172869") + # diagonale label
  geom_segment(data = gini_ann_df, aes(y = .62, x = .03, xend = .4, yend = .3)) + # Fläche / Gini Linie
  geom_point(data = gini_ann_df, aes(y = .3, x = .4), shape = 15, size = 2.75) + # Fläche / Gini -> Rechteck statt Pfeil
  geom_label(data = gini_ann_df, aes(label=labl2,  y = .62, x = .025), hjust = 0, fontface = "italic", size = 3, 
             color = "grey15", fill = "#1BB6AF") + # Gini Label
  geom_point(data= filter(gdf,sampl<= 0.0151), size = 1.5, color = "#FF5300") +
  scale_x_continuous("Kumulierter Befragtenanteil", labels = scales::percent_format(accuracy = 1L)) +
  scale_y_continuous("Kumulierter Einkommensanteil", labels = scales::percent_format(accuracy = 1L)) +
  theme_minimal(base_size = 11) +
  coord_cartesian(x =c(0,1),y =c(0,1),expand = F)
```
Den Gini-Koeffizienten können wir mit `Gini()` aus dem Paket `ineq` berechnen:
```{r,eval=F}
install.packages("ineq") # einmal installieren
```

```{r,eval=F}
library(ineq) # ineq laden
Gini(etb18$F518_SUF)
```
```{r, echo=F}
library(ineq) # ineq laden
Gini(etb18$F518_SUF)
```

### Lage- und Streuungsmaße vergleichen
Häufig werden diese Kennzahlen erst im Vergleich richtig spannend. zB können wir die Einkommensangaben aus verschiedenen Bundesländern vergleichen:
```{r sw5_mean_vgl, include=T, echo = T}
mean(etb18$F518_SUF[etb18$Bula == 5], na.rm = T) # NRW
mean(etb18$F518_SUF[etb18$Bula == 3], na.rm = T) # Niedersachsen
```
```{r, echo=F}
nrw_nds <- mean(etb18$F518_SUF[etb18$Bula == 5], na.rm = T) -
  mean(etb18$F518_SUF[etb18$Bula == 3], na.rm = T) # Niedersachsen
```
```{r}
etb18 %>% 
  group_by(Bula) %>% 
  summarise(mean_inc = mean(F518_SUF, na.rm = T) )

etb18 %>% 
  filter(Bula %in% c(3,5)) %>% 
  group_by(Bula) %>% 
  summarise(mean_inc = mean(F518_SUF, na.rm = T) )

```


In Niedersachsen ist das durchschnittliche HH-Einkommen um `r round(nrw_nds,2)`€ niedriger.
```{r sw5_med_vgl, include=T, echo = T}
median(etb18$F518_SUF[etb18$Bula == 5], na.rm = T) # NRW
median(etb18$F518_SUF[etb18$Bula == 3], na.rm = T) # Niedersachsen
```
Wir können auch für das gesamte `summary` die Differenz zwischen NRW und Niedersachsen bilden:
```{r sw5_su_vgl}
summary(etb18$F518_SUF[etb18$Bula == 5], na.rm = T) -
  summary(etb18$F518_SUF[etb18$Bula == 3], na.rm = T) 
```
In Niedersachsen lag das Median-HH-Einkommen um 200€ niedriger als in NRW. Die 25\% bzw. 75\% Quartilsgrenze lag um 200€ bzw. 500€ niedriger, das arith. Mittel war um 1621€ niedriger als in den alten Bundesländern.




## Aufgaben

1) Laden Sie den Allbusdatensatz `allbus_kompakt.csv` mit dem csv-Import in R:
```{r einls, eval=F, echo = T}
setwd("...") # wo liegt der Datensatz?
a16 <- read.table("allbus2016_kompakt.csv",sep = ";",header = T,stringsAsFactors = F) # einlesen
```

2) Wir interessieren uns für die Variable `gkpol`.
  + Suchen Sie die Variable im Codebuch: welche Information können Sie dieser Variable entnehmen?
  + Welches Skalenniveau hat die Variable?  (inhaltliche Frage, keine R-Frage) 
  + Müssen Sie die Variable erst klassieren um eine sinnvoll interpretierbare Tabelle zu erhalten?
  + Lassen Sie sich eine Tabelle mit den absoluten Häufigkeiten anzeigen. Welche ist die häufigste Ausprägung, wofür steht die Kategorie? (Sehen Sie im Codebuch nach)
  + Hat die Variable fehlende Werte, die Sie ausschließen sollten? Falls ja, ersetzen Sie diese Werte mit `NA` und lassen Sie sich die Tabelle erneut ausgeben.
  
3) Erstellen Sie eine vollständige Häufigkeitstabelle für die Variable `gkpol`, welche folgende Informationen enthält:
  + absolute Häufigkeiten 
  + relative Häufigkeiten
  + kumulierte absolute Häufigkeiten
  + kumulierte relative Häufigkeiten 
  + Wie viele Befragte leben in einem Ort mit höchstens 49.999 Einwohnern?
  + Wie groß ist der Anteil der Befragten, die in einem Ort mit höchstens 99.999 Einwohnern leben?
  + Wie groß ist der Anteil der Befragten, die in einem Ort mit *mindestens* 100.000 Einwohnern leben?
  
4) Erstellen Sie eine Häufigkeitstabelle für das Geburtsjahr der Befragten (`yborn`)!
  + Welches Skalenniveau hat die Variable? (inhaltliche Frage, keine R-Frage) 
  + Müssen Sie die Variable erst klassieren um eine sinnvoll interpretierbare Tabelle zu erhalten? Beachten Sie dazu auch die [Hinweise](#hinweis_cut_w103) am Ende dieses Dokuments. Verwenden Sie die Jahrzehntgrenzen ab 1910.
  + Erstellen Sie eine Tabelle welche die absoluten Häufigkeiten anzeigt
  + Gibt es fehlende Werte, die Sie mit `NA` überschreiben sollten?
  + Erstellen Sie eine zweite Version dieser Tabelle mit relativen Häufigkeiten
  + Wie groß ist der Anteil der Befragten, die bis 1970 geboren wurden?
  + Wie groß ist der Anteil der Befragten, die nach 1980 geboren wurden?
  
  


## Profi-Aufgaben

Für alle, die noch etwas mehr machen möchten:  

+ Runden Sie die Angaben zur relativen Häufigkeit auf 3 Nachkommastellen!
+ Lassen Sie sich von R die häufigste Ausprägung für `yborn` ausgeben
+ Fügen Sie der vollständigen Häufigkeitstabelle für die Variable `gkpol` eine neue Spalte hinzu, welche die Bedeutung der Zahlencodes wiedergibt!

Tipps dazu finden Sie in den Hinweisen am Ende!
(Wissen aus diesen Aufgaben wird nicht vorausgesetzt in den kommenden Wochen, aber es hilft natürlich)

## Aufgaben 2: Lage- & Konzentrationsmaße

Forschungsfrage: Wie hat sich die Haushaltseinkommensverteilung zwischen 1994 und 2010 entwickelt?

(1) Laden Sie den **kumulierten** Allbusdatensatz in R (siehe [oben](#einlesen)).
(2) Erstellen Sie jeweils einen Datensatz für das Befragungsjahr 1994 und 2010 - filtern Sie mit `[]` also den kumulierten Datensatz jeweils einmal nach einem Jahr und legen Sie das Ergebnis in `a94` bzw. `a10` ab

(3) Betrachten Sie zunächst für 1994 die Haushaltseinkommensverteilung (Variable `di05`) 
+ Denken Sie daran, die negativen Werte mit `NA` zu überschreiben!
+ Berechnen Sie das arithm. Mittel, den Median, das 25%- und 75%-Quartil sowie die Varianz - was sagen Ihnen die Werte jeweils?
+ Berechnen Sie die Interdezildistanz und die Spannweite!
+ Berechnen Sie den Gini-Koeffizenten! 

(4) Betrachten Sie dann die Haushaltseinkommensverteilung für 2010 (Variable `di05`) 
+ Denken Sie daran, die negativen Werte mit `NA` zu überschreiben!
+ Berechnen Sie das arithm. Mittel, den Median, das 25%- und 75%-Quartil sowie die Varianz und den Gini-Koeffizienten für alle Fälle im Datensatz für 2010 - was sagen Ihnen die Werte jeweils?
+ Berechnen Sie die Interdezildistanz und die Spannweite!

(5) Berechnen Sie für 1994 getrennt nach Ost und West (Variable `eastwest`) - welche Werte erhalten Sie jeweils für folgende Kennzahlen in Ost und West? (Denken Sie an `summary()`):
+ arithm. Mittel, den Median, das 25%- und 75%-Quartil 
+ Variationskoeffizient 
+ Gini-Koeffizient

(6) Vergleichen Sie diese Ost-West-Unterschiede im Jahr 1994 mit denen für das Jahr 2010. Welche Tendenz können Sie für die Ost-West-Unterschiede erkennen?



::: note

[**Häufige Fehlermeldungen**](#rerror)

:::

## Hinweise 

### cut wählt ein ungünstiges Zahlenformat {#hinweis_cut_w103}

`cut` verwendet für Klassengrenzen mit mehr als 3 Stellen eine wenig intuitive Darstellung. Mit `dig.lab` können Labels mit mehr als 3 Stellen angefordert werden:
```{r}
x1 <- c(1212,2121,1212)
table( cut(x1, breaks = c(0,1500,2500)) )
table( cut(x1, breaks = c(0,1500,2500), dig.lab = 4) )
```

### Runden mit `round()` {#round}


Erläuterung: Sie können mit `round(x , 3)` Werte auf eine gewisse Zahl von Ziffern runden. Die zweite Zahl in der Klammer (nach dem Komma) gibt an, wieviele Dezimalstellen wir möchten:
```{r W04_9, include=T, echo = T}
round(21.12121123,digits = 3)
round(21.12121123,digits = 5)
round(21.12121123,digits = 0)
```

Wir können also die relativen Häufigkeiten runden und so die Tabelle von oben übersichtlicher machen: 
```{r W04_11, eval=F, echo = T}
t2
t3$f <- round(t3$f,3)
t3$F <- round(t3$F,3)
t3
```



### Wie kann ich mir in R automatisch die häufigste/seltenste Ausprägung ausgeben lassen?

```{r}
t4 <- table(etb18$zpalter)
t4[which(t4 == max(t4))] # Modus
```
`r names(t4[which(t4 == max(t4))])` ist mit `r t4[which(t4 == max(t4))]` Befragten die häufigste Ausprägung.

### Labels als neue Spalte hinzufügen

Wir können die Übersichtstabelle auch noch beschriften, indem wir eine Textvariable hinzufügen:
```{r, eval = F}
t3 
t3$labels <- c("dt Staatsbürgerschaft","dt und andere Staatsbürgerschaft",
               "andere Staatsbürgerschaft")
t3
```











