# Kontingenztabellen & Visualisierung 

```{r setup1, echo = F, include=FALSE}
if(Sys.getenv("USERNAME") == "filse" ) .libPaths("D:/R-library4")
if(Sys.getenv("USERNAME") == "filse" ) path <- "D:/oCloud/RFS/"
library(tidyverse)
library(patchwork)
knitr::opts_chunk$set(collapse = F)
a16 <- read.csv(paste0(path,"allbus2016.csv"),sep = ";",header = T,stringsAsFactors = F) ## einlesen
```


In dieser Session beschäftigten wir uns mit den Familienstandsangaben aus der Variable `mstat`. Wie vergangene Woche müssen wir vorab die negativen Werte (`-9`, siehe Codebuch) mit `NA` überschreiben: 
```{r sw4_2}
table(a16$mstat)
a16$mstat[a16$mstat < 0] <- NA
table(a16$mstat)
```

## Kontingenztabellen

Aus Kontingenztabellen erfahren wir, wie häufig Merkmalskombinationen auftreten. Auch für Kontingenztabellen können wir `table()` verwenden. Zum Beispiel können wir uns eine Tabelle anzeigen lassen, die uns die Häufigkeiten des Familienstatus getrennt nach Geschlechtern zeigt:
```{r, include=T, echo = T}
table(a16$sex, a16$mstat)
```

Wir erkennen aus dieser Tabelle beispielsweise, dass 415 Befragte weiblich (`sex=2`) und ledig (`mstat = 5`) sind.

<!-- [^5]: Hier ist das Geschlechts als binäres Merkmal codiert. Die Einführung der dritten Option im Dez 2018 wird aber in künftigen Erhebungen auch im Allbus berücksichtigt werden. Bis dahin müssen wir mit den Kategorien arbeiten, die uns hier vorgegeben sind.  -->



Eine Alternative zu `table()` ist `xtabs()`. Hier werden die Spalten und Zeilen beschriftet. Der Übersichtlichkeit halber verwenden wir diese Darstellung, alle Operationen sind aber genauso auch mit `table` möglich. Da wir mit dieser Kontingenztabelle noch etwas weiter arbeiten werden, legen wir sie unter `kt` ab:
```{r, include=T, echo = T}
xtabs(~sex+mstat, data = a16)
kt <- xtabs(~sex+mstat, data = a16) 
kt
```
### Relative Häufigkeiten

Auch hier können wir uns die relativen Häufigkeiten anzeigen lassen, indem wir `prop.table()` anwenden:
```{r, echo = T}
prop.table(kt) 
```
Die hier dargestellten relativen Häufigkeiten beziehen sich jeweils auf die Gesamtzahl der Befragten. Formal dargestellt wird also für die Kombination weiblich (`sex=2`) und ledig (`mstat = 5`) die Anzahl ledigen Frauen durch die Anzahl **aller Befragten** geteilt: $\frac{Anzahl\,lediger\,Frauen}{Gesamtzahl\,der\,Befragten}$ - Wir können also aus dieser Tabelle ablesen dass `11,9%` der Befragten *weiblich und ledig* sind. 



### Zeilen- und Spaltenprozente
Wir können diese Tabelle auch mit *Zeilen- und Spaltenprozenten* anzeigen lassen, indem wir die Option `margin` verwenden. `margin=1` liefert die **Zeilenprozente**, `margin=2` die **Spaltenprozente**.[^1]  

[^1]: Der Übersichtlichkeit halber wurden die Darstellungen hier gerundet - siehe [Hinweise](#hinweise_w04).
```{r, eval = F}
prop.table(kt,margin = 1)
```
```{r, echo = F}
round(prop.table(kt,margin = 1), 4)
```
```{r, eval = F}
prop.table(kt,margin = 2) 
```
```{r, echo = F}
round(prop.table(kt,margin = 2) ,4)
```
*Achtung!* Damit ändert sich jeweils die Interpretation der Tabelle! Wir ändern durch `margin` die Bezugsgröße oder formal ausgedrückt den Nenner:  

+ Für die Zeilenprozente werden die Werte in Bezug zu den Zeilensummen gesetzt. Also wird die Anzahl der ledigen Frauen ins Verhältnis zur Zahl der befragten Frauen gesetzt: $\frac{Anzahl\,lediger\,Frauen}{Gesamtzahl\,der\,befragten\,Frauen}$ - Interpretation: "`24,14%` der befragten Frauen sind ledig"  
+ Für die Spaltenprozente werden die Werte in Bezug zu den Spaltensummen gesetzt. Also wird die Anzahl der ledigen Frauen ins Verhältnis zur Zahl der ledigen Befragten gesetzt: $\frac{Anzahl\,lediger\,Frauen}{Gesamtzahl\,der\,ledigen\,Befragten}$ - Interpretation: "`43,73%` der ledigen Befragten sind Frauen" 


 

## Arbeiten mit der Pipe

Unter `kt` hatten wir das Ergebnis des `xtabs`-Befehls abgelegt: `xtabs(~sex+mstat, data = a16)`.
Wenn wir also alles "ausschreiben", dann ergibt sich folgender, verschachtelter Befehl:
```{r W201_9_schachtel, echo = T}
round(   prop.table( xtabs(~sex+mstat, data = a16), margin = 1)   ,2) 
```

Diese Befehlsschachtel können wir mit der sog. Pipe `%>%` auflösen und besser darstellen. `%>%` steht dabei einfach für "und dann". Die Pipe ist unter anderem Teil des Pakets `dplyr`, welches wir in Zukunft häufiger verwenden werden:
```{r dplyr_install, eval = F}
install.packages("dplyr")
```
```{r dplyr_load, echo = T}
library(dplyr)
```

Mit der Pipe sieht die Befehlsschachtel dann so aus und wir können sie von links nach rechts lesen:
```{r W201_9_pipe, echo = T}
 xtabs(~sex+mstat, data = a16) %>% prop.table(., margin = 1) %>% round(.,2) 
```
Der Punkt `.` steht jeweils für das Ergebnis des vorherigen Schritts. Hier also:

   1. erstelle die Kontingenztabelle *und dann (`%>%`)*
   2. berechne daraus die relativen Häufigkeiten mit `margin = 1` *und dann (`%>%`)*
   3. runde das Ergebnis auf 2 Nachkommastellen

> Tipp:` %>%` kann mit STRG+SHIFT+m (cmd+shift+m für Mac) eingefügt werden.


## Visualisierung mit ggplot2
Häufig werden relative Häufigkeiten aber nicht in Tabellen dargestellt, sondern mit Hilfe einer Visualisierung - beliebt sind dabei Balkendiagramme. Im Folgenden werden wir eine Möglichkeit kennenlernen, die gerade erstellte Kontingenztabelle so zu visualisieren:
```{r, out.height= "70%", out.width= "70%", fig.align="center", echo = F}
tab_df <- data.frame( kt )
ggplot(data = tab_df , aes(x = mstat, y = Freq, fill = sex )) + 
  geom_col(  position=position_dodge()) + 
  theme_minimal() + 
  scale_fill_manual(values = c("navajowhite","navy"),
                    breaks = c(1,2), labels = c("Männer", "Frauen")) +
  labs(title = "Familienstand",
       subtitle = "Absolute Häufigkeiten pro Geschlecht",
       caption = "Quelle: Allbus 2016",
       x = "Familienstand",
       y = "Absolute Häufigkeit",
       fill = "Geschlecht" ) 
```

### ggplot2 und die grammar of graphics 
Nach der Installation und der Aktivierung von `ggplot2` können wir uns der Logik dieses Pakets widmen. 
`ggplot2` ist die Umsetzung des Konzepts der "layered grammar of graphics" in R. Die Idee dieses Visualisierungssystems ist es, Datenvisualisierung in Parameter zu unterteilen: der zugrundeliegende Datensatz, die darzustellenden Variablen, die Wahl der darzustellenden Formen, das Koordinatensystem, Skalen und statistische Transformationen. Ein Standardbefehl in `ggplot2` sieht ungefähr so aus:

```{r,eval=F}
ggplot(data = datensatz, aes(x = var1, y = var2, fill = var3)) +
  geom_col() +
  labs(title= "Titel", subtitle = "Untertitel") +
  theme_bw()
```
Wir rufen also zunächst mit `ggplot()` eine Darstellung auf. In den weiteren Argumenten werden dann weitere Aspekte festgelegt:  

+ Mit `data = ` geben wir den `data.frame` an, den wir darstellen möchten
+ Die Aesthetics `aes()` legen fest, welche Variablen dargestellt werden sollen: hier also `var1` auf der x-Achse, `var2` auf der y-Achse und `var3` soll die Farbgebung festlegen
+ Die Layers `geom_..` geben die Art der Darstellung an, zB. `geom_point` für Punkt- und `geom_col` für Säulendiagramme.
+ Mit `labs` können wir Beschriftungen angeben, zB. einen Titel vergeben oder die Achsenbeschriftungen anpassen
+ Die Themes `theme_...` legen das Design der Graphik fest, zB. schwarz/weiße Achsen- und Hintergrundfarben mit  `theme_bw()`

Wir arbeiten uns also jetzt durch die einzelnen *layer*/Schichten der Grafik:

`data = ` : Datengrundlage für unsere Graphik ist die Tabelle mit Familienstandsangaben nach Geschlecht.
```{r}
kt
```
Zunächst müssen wir diese Kontingenztabelle in einen `data.frame` umwandeln:
```{r}
tab_df <- data.frame( kt )
class(tab_df)
head(tab_df, n=3) ## zur Kontrolle
```
`aes`: Diese Werte wollen wir also in einem Säulendiagramm darstellen, sodass die Familienstandausprägungen auf der x-Achse abgetragen sind und auf der y-Achse die jeweiligen Häufigkeiten (`Freq`):
```{r, eval=F}
ggplot(data = tab_df, aes(x = mstat, y = Freq))
```
```{r, out.height= "30%",fig.height=2, fig.align="center", echo=F, warning=F, message=F}
ggplot(data = tab_df, aes(x = mstat, y = Freq)) + theme_gray(base_size = 8) + theme(aspect.ratio = 1)
```
`geom`: Wenn wir nur diese Angaben machen, bekommen wir lediglich ein leeres Koordinatensystem - warum? Weil wir noch nicht angegeben haben, welche *Form* der Darstellung wir gerne möchten. Dazu muss wir ein `geom_` angeben, für Säulendiagramme ist das `geom_col()`, diese hängen wir an den `ggplot`-Befehl mit `+` an:
```{r, eval=F}
ggplot(data = tab_df, aes(x = mstat, y = Freq)) + geom_col()
```
```{r, out.height= "30%",fig.height=2.25, fig.align="center", echo=F, warning=F, message=F}
ggplot(data = tab_df, aes(x = mstat, y = Freq)) + geom_col() + theme_gray(base_size = 8) + theme(aspect.ratio = 1)
```

Das sieht soweit schon ganz gut aus, allerdings werden die Säulen noch nicht getrennt nach Geschlecht dargestellt. Wir haben `sex` auch noch nicht in `aes()` angegeben. Das Geschlecht soll die Färbung der Balken vorgeben, diese können wir in `aes` mit `fill` und `color` angeben. `color` ist dabei jeweils die Farbe des Rands, `fill` die Flächenfarbe eines Objekts.  Beide Optionen können wir in `aes()` angeben:
```{r, eval=F}
ggplot(data = tab_df, aes(x = mstat, y = Freq, color= sex)) + geom_col() 
ggplot(data = tab_df, aes(x = mstat, y = Freq, fill = sex)) + geom_col() 
```

```{r, out.height= "50%",fig.height=2.25,fig.align="center", echo=F, warning=F, message=F}
step3 <- ggplot(data = tab_df, aes(x = mstat, y = Freq, color = sex)) + geom_col() + theme_gray(base_size = 8)  + theme(aspect.ratio = .75, plot.margin = unit(c(.1,.1,.1,.1), "cm"))
step4 <- ggplot(data = tab_df, aes(x = mstat, y = Freq, fill = sex)) + geom_col() + theme_gray(base_size = 8) + theme(aspect.ratio = .75, plot.margin = unit(c(.1,.1,.1,.1), "cm")) 
step3 + step4
## cowplot::plot_grid(step3,step4,nrow = 1)
```

Natürlich kann man auch `color` als auch `fill` angeben (nicht dargestellt):
```{r, eval = F}
ggplot(data = tab_df, aes(x = mstat, y = Freq, color = sex , fill = sex)) + geom_col() 
```
Da die Flächenfarben deutlich besser erkennbar sind als die Umrissfarben, beschränken wir uns im Sinne der Übersichtlichkeit auf `fill`. Um die Säulen statt aufeinander nebeneinander anzuordnen müssen wir die Option `position=position_dodge()` in `geom_col` angeben:
```{r,eval=F}
ggplot(data = tab_df, aes(x = mstat, y = Freq, fill = sex)) + 
  geom_col(position=position_dodge()) 
```
```{r, out.height= "30%",fig.height=2.25, fig.align="center", echo=F, warning=F, message=F}
ggplot(data = tab_df, aes(x = mstat, y = Freq, fill = sex)) + geom_col(position=position_dodge()) + 
  theme_gray(base_size = 8) + theme(aspect.ratio = 1)
```


Außerdem können wir mit `scale_fill_manual`[^2] selbst Farben angeben, eine Liste möglicher Farben findet sich [**hier**](http://www.stat.columbia.edu/~tzheng/files/Rcolor.pdf).

[^2]: Hätten wir `color` in `aes`  angeben, wäre der entsprechende Befehl `scale_color_manual`.
```{r, out.height= "50%", out.width = "50%", fig.align="center", eval=F}
ggplot(data = tab_df, aes(x = mstat, y = Freq, fill = sex)) + 
  geom_col(position=position_dodge()) + 
  scale_fill_manual(values = c("navajowhite","navy"))
```

Wir können mit den Optionen `breaks` und `labels` zudem auch die Beschriftung der Legende bearbeiten. Dazu geben wir zunächst in `breaks`  die Ausprägungen der Variable Geschlecht an und dann in der gleichen Reihenfolge die zu vergebenden Labels:
```{r, out.height= "50%", out.width = "50%", fig.align="center", eval=F}
ggplot(data = tab_df, aes(x = mstat, y = Freq, fill = sex)) + 
  geom_col(position=position_dodge()) +
  scale_fill_manual(values = c("navajowhite","navy"),
                    breaks = c(1,2), labels = c("Männer", "Frauen") )
```

```{r, out.height= "50%",fig.height=2.35, fig.align="center", echo=F}
## out.height= "75%", out.width = "75%",
step5 <- ggplot(data = tab_df, aes(x = mstat, y = Freq, fill = sex)) + 
  geom_col(position=position_dodge()) + theme_gray(base_size = 8) +
  scale_fill_manual(values = c("navajowhite","navy") )  + 
  theme(aspect.ratio = .75, plot.margin = unit(c(.1,.1,.1,.1), "cm")) +
  coord_fixed(ratio=.005)
step6 <-  ggplot(data = tab_df, aes(x = mstat, y = Freq, fill = sex)) + 
  geom_col(position=position_dodge())+ theme_gray(base_size = 8)  +
  scale_fill_manual(values = c("navajowhite","navy"),
                    breaks = c(1,2), labels = c("Männer", "Frauen") ) + 
  theme(aspect.ratio = .75, plot.margin = unit(c(.1,.1,.1,.1), "cm")) +
  coord_fixed(ratio=.0075)
step5 + step6
## cowplot::plot_grid(step5, step6, nrow = 1)
```

Abschließend passen wir dann noch mit `labs` die Beschriftungen an, folgende Optionen haben wir:

+ `title`: Überschrift für die Graphik
+ `subtitle`:  Unterzeile zur Überschrift
+ `caption`: Anmerkung unterhalb der Graphik
+ `x`: x-Achsenbeschriftung
+ `y`: y-Achsenbeschriftung
+ `fill`: Beschriftung für die Legende, wenn `fill` in `aes()` angegeben wurde
+ `color`: Beschriftung für die Legende, wenn `color` in `aes()` angegeben wurde

Außerdem können wir mit `theme_` ein anderes Design auswählen, zB. mit `theme_minimal()` einen weißen Hintergrund mit grauen Markierungslinien (weitere Beispiele in den Hinweisen unter [Themes](#themes))
```{r, out.height= "66%", out.width= "66%", fig.align="center"}
ggplot(data = tab_df, aes(x = mstat, y = Freq, fill = sex)) + 
  geom_col(position=position_dodge()) +
  scale_fill_manual(values = c("navajowhite","navy"),
                    breaks = c(1,2), labels = c("Männer", "Frauen") ) +
  labs(title = "Familienstand",
       subtitle = "Absolute Häufigkeiten pro Geschlecht",
       caption = "Quelle: Allbus 2016",
       x = "Familienstand",
       y = "Absolute Häufigkeit",
       fill = "Geschlecht" ) +
  theme_minimal()
```


Der Vorteil von `ggplot2` ist dann unter anderem, dass sich für eine andere Darstellungsform die bestehenden Befehle einfach übernehmen lassen. zB müssen wir für ein Punktediagramm lediglich `geom_col` durch `geom_point` ersetzen:

```{r, out.height= "55%", out.width= "55%", fig.align="center"}
ggplot(data = tab_df , aes(x = mstat, y = Freq, fill = sex )) + 
  geom_point(shape = 21, size = 1.25) + 
  theme_minimal() + 
  scale_fill_manual(values = c("navajowhite","navy"),
                    breaks = c(1,2), labels = c("Männer", "Frauen")) +
  labs(title = "Familienstand", subtitle = "Absolute Häufigkeiten pro Geschlecht",
       caption = "Quelle: Allbus 2016",x = "Familienstand",
       y = "Absolute Häufigkeit",fill = "Geschlecht" ) 
```

Wir können mit `coord_flip()` das Säulendiagramm ganz einfach in ein Balkendiagramm verwandeln:
```{r, out.height= "55%", out.width= "55%", fig.align="center"}
ggplot(data = tab_df , aes(x = mstat, y = Freq, fill = sex )) + 
  geom_col(  position=position_dodge()) + 
  theme_minimal() + 
  scale_fill_manual(values = c("navajowhite","navy"),
                    breaks = c(1,2), labels = c("Männer", "Frauen")) +
  labs(title = "Familienstand",subtitle = "Absolute Häufigkeiten pro Geschlecht",
       caption = "Quelle: Allbus 2016",x = "Familienstand",
       y = "Absolute Häufigkeit",fill = "Geschlecht" ) +
  coord_flip()

```



## Aufgaben

(@) Laden Sie den Allbusdatensatz mit dem csv-Import in R.
(@) Erstellen Sie eine Kontingenztabelle für `sex` und `educ`. Welche Merkmalskombination ist die häufigste? Denken Sie daran, fehlende Werte mit `NA` auszuschließen.
(@) Erstellen Sie die Kontingenztabelle mit relativen Häufigkeiten.
(@) Erstellen Sie die Varianten der Kontingenztabelle mit relativen Häufigkeiten als Zeilen- und Spaltenprozente. 
+ Welcher Anteil der Befragten mit Fachhochschulreife ist männlich?
+ Wie hoch ist der Anteil der Frauen an Befragten mit Hauptschulabschluss?
+ Welcher Anteil der Frauen hat Abitur?
+ Wie hoch ist der Anteil der Realschulabsolventen an allen befragten Männern?

(@) Erstellen Sie eine Säulengraphik auf Basis der absoluten Häufigkeitsverteilung der Bildung nach Geschlecht! 
+ Ändern Sie die Darstellung in ein Punktdiagramm. 

(@) Erstellen Sie eine Kontingenztabelle für `sex` und `gkpol`. Welche Merkmalskombination ist die häufigste? Denken Sie daran, fehlende Werte mit  `NA` auszuschließen.
(@) Erstellen Sie die Kontingenztabelle mit relativen Häufigkeiten.
(@) Erstellen Sie die Varianten der Kontingenztabelle mit relativen Häufigkeiten als Zeilen- und Spaltenprozente. 
+ Welcher Anteil der Befragten aus Städten mit über 500.000 Einwohnern ist weiblich?
+ Wie hoch ist der Anteil der Männer an Befragten, die in Orten mit unter 2.000 Einwohnern leben?
+ Welcher Anteil der Frauen lebt in Städten mit 50.000 bis 99.999 Einwohnern?
+ Wie hoch ist der Anteil der Bewohner von Städten mit 20.000 bis 49.999 Einwohnern an allen befragten Männern?

## Profi-Aufgaben

(@) Erstellen Sie eine Säulengraphik auf Basis der absoluten Häufigkeitsverteilung der Wohnortgrößen nach Geschlecht! Analog zur Darstellung aus dem Beispiel soll das Geschlecht durch unterschiedliche Farben gekennzeichnet werden.
+ Verändern Sie die Farben der Balken mit Hilfe von `scale_fill_manual` (Siehe Abschnitte [Farben](#farben) und [ColorBreweR](#brewer) unter "weitere Optionen")
+ Ändern Sie die Darstellung in eine Punktegraphik oder fügen sie mit `geom_line()` eine Linie ein. Für `geom_line()` ist zusätzliche die Gruppierung für die zu verbindenden Punkte anzugeben (`aes(......, group = sex)`)
+ Sie können mit `size = 2` die Göße und mit `shape = ` auch die Formen der Punkte verändern, siehe [hier](http://www.cookbook-r.com/Graphs/Shapes_and_line_types/)


## Weitere Optionen für ggplot2 
### Farben {#farben}
Neben den im Beispiel verwendeten Farben für `fill` können natürlich auch noch unzählige weitere Farben in `scale_fill_manual` verwendet werden. *[Hier](http://www.stat.columbia.edu/~tzheng/files/Rcolor.pdf)* findet sich eine Übersicht. 

```{r, out.height= "40%", out.width= "40%", fig.align="center"}
ggplot(data = tab_df, aes(x = mstat, y = Freq, fill = sex)) + 
  geom_col(position=position_dodge()) +
  scale_fill_manual(values = c("dodgerblue4","sienna1"),
                    breaks = c(1,2), labels = c("Männer", "Frauen") ) +
  labs(title = "Familienstand",subtitle = "Absolute Häufigkeiten pro Geschlecht",
       caption = "Quelle: Allbus 2016",x = "Familienstand",
       y = "Absolute Häufigkeit",fill = "Geschlecht" ) + theme_minimal()
```

### ColorBreweR {#brewer}

Alternativ zur manuellen Auswahl der Farben mit `scale_fill_manual` können mit `scale_fill_brewer()` auch vorgegebene Farbpaletten des *colorbrewer* verwendet werden. Dazu muss lediglich `scale_fill_brewer()` anstelle von `scale_fill_manual` angeben werden und statt `values` eine der Paletten - eine Übersicht findet sich hier: <http://colorbrewer2.org/>

```{r, out.height= "50%", out.width= "50%", fig.align="center"}
ggplot(data = tab_df, aes(x = mstat, y = Freq, fill = sex)) +
  geom_col(position=position_dodge()) +
  scale_fill_brewer(palette = "YlGnBu",
                    breaks = c(1,2), labels = c("Männer", "Frauen") ) +
  labs(title = "Familienstand",subtitle = "Absolute Häufigkeiten pro Geschlecht",
       caption = "Quelle: Allbus 2016", x = "Familienstand",
       y = "Absolute Häufigkeit",fill = "Geschlecht" ) + theme_minimal()
```

### Weitere themes {#themes}
Neben `theme_minimal()` gibt es noch weitere Designs: eine Liste findet sich *[hier](https://ggplot2.tidyverse.org/reference/ggtheme.html)*. Hier ein Beispiel mit `theme_dark()`:

```{r,  out.height= "40%", out.width= "40%", fig.align="center"}
ggplot(data = tab_df, aes(x = mstat, y = Freq, fill = sex)) + 
  geom_col(position=position_dodge()) +
  scale_fill_manual(values = c("navajowhite","navy"),
                    breaks = c(1,2), labels = c("Männer", "Frauen") ) +
  labs(title = "Familienstand",subtitle = "Absolute Häufigkeiten pro Geschlecht",
       caption = "Quelle: Allbus 2016",x = "Familienstand",
       y = "Absolute Häufigkeit",fill = "Geschlecht" ) + 
  theme_dark()
```
Es muss also lediglich das letzte Argument (`theme_..`) angepasst werden. Weitere Themes sind zB: `theme_light()`, `theme_classic()`, `theme_void()` oder `theme_bw()`

