# Data Wrangling I: Labels {#wrang1}


```{r setup05, echo = F, include=FALSE}
if(Sys.getenv("USERNAME") == "filse" ) .libPaths("D:/R-library4") 
if(Sys.getenv("USERNAME") == "filse" ) path <- "D:/oCloud/RFS/"
knitr::opts_chunk$set(collapse = F)
library(haven)
library(tidyverse)
library(Statamarkdown)
theme_set(theme_gray() + theme(axis.text.x = element_text(size=rel(1.45))))
```
```{r}
library(tidyverse)
etb18_small <- haven::read_dta("./data/BIBBBAuA_2018_suf1.0.dta",
                               col_select = c("intnr", "S1", "m1202", "Bula","F411_01")) %>% 
  filter(F411_01<9)
```


## Labels aus anderen Programmen in R

Wenn wir bspw. die Ansicht mit `View()` öffnen oder eine Auszählung mit `count()` erstellen, werden uns labels angezeigt:

```{r}
#| eval: false
View(etb18_small)
etb18_small %>% count(S1)
```

Diese sind als `attributes()` Variablen zugeordnet:

```{r}
attributes(etb18_small$S1)
```

Diese gehen `attributes()` aber sofort verloren, wenn wir die Variable bearbeiten:

```{r}
etb18_small$S1_num <- as.numeric(etb18_small$S1)
attributes(etb18_small$S1_num)
```
Wir können `attributes()` aber auch übertragen:
```{r}
attributes(etb18_small$S1_num) <- attributes(etb18_small$S1)
attributes(etb18_small$S1_num)
```
```{r}
class(etb18_small$S1_num)
```
```{r}
etb18_small %>% count(S1_num)
```
...leider machen die `attributes()` immer wieder Probleme:
```{r}
#| error: true
library(ggplot2)
library(ggeasy)

etb18_small %>% 
  count(S1_num) %>% 
  ggplot(.,aes(x=S1_num,y=n, color = S1_num)) +
  geom_col()+ 
  easy_labs()
```

## Labels exportieren
Wenn wir aber beispielsweise einen Datensatz für Stata labeln wollen, hilft uns wieder `{labelled}`:
```{r}
library(labelled)
```

```{r}
etb18_small$S1_num2 <- as.numeric(etb18_small$S1)
attributes(etb18_small$S1_num2)
val_labels(etb18_small$S1_num2) <- c("Mann"=1,"Frau"=2)
attributes(etb18_small$S1_num2)
etb18_small %>% count(S1_num2)
```
```{r}
#| eval: false
etb18_small %>% 
  select(S1_num2) %>% 
  haven::write_dta(.,path = "./data/etb18_small.dta")
```

...in *Stata*:
```{stata}
use "./data/etb18_small.dta" 
tab S1_num2
```

[Mehr zu `labels` in `{labelled}`](https://joseph.larmarange.net/intro_labelled.html).

## `factor` und Labels

R verfügt über einen speziellen Variablentypen namens factor, um mit kategorialen Daten umzugehen. factor Variablen sind besonders hilfreich, wenn wir Grafiken erstellen wollen oder statistische Analysen durchführen. 

In den beiden vorherigen Kapiteln haben wir schon gesehen, dass Labels in R immer etwas extra Aufwand bedeuten.
In Grafiken mussten wir mit `breaks = c(1,2), labels = c("Männer", "Frauen")` die Labels extra erstellen.
Auch in den Auszählungen waren die Labels nur mit `count()` aufrufbar. 

In vielen Programmen wie Stata oder SPSS werden die labels häufig durch die Operationen "mitgeschleift" und dann ausgegeben. Das ist in R nicht der Fall. Stattdesssen können wir mit Hilfe des Variablentyps `factor` Labels vergeben. Das Vorgehen mag für alle, die schon lange mit Stata oder SPSS gearbeitet haben, etwas ungewöhnlich sein - ist aber in der Praxis sehr hilfreich, wenn man sich den entsprechenden Workflow angewöhnt hat.

factors stellen kategoriale Daten dar. Sie werden als ganze Zahlen in Verbindung mit Bezeichnungen gespeichert und haben dazu eine festgelegte Ordnung. Wir sehen uns factor-Variablen nun etwas genauer an. 

Wir beginnen nochmal "ganz von vorne" und zwar mit einem `data.frame`, der lediglich den Vektor `educ` enthält. 
Wenn wir diesen Mini-Datensatz aber auszählen, dann erhalten wir keine Info darüber, was 1-4 bedeuten.
```{r}
dat1 <- data.frame(educ=c(3, 3, -1, 1, 4, 3, 1, 4, 2))
tab_dat1 <- dat1 %>% count(educ)
tab_dat1
```

Dabei soll `educ` die verschiedenen Ausbildungsniveaus entsprechend der Codierung von `m1202` repräsentieren:

```{r}
#| code-fold: true
library(labelled)
names(val_labels(etb18_small$m1202)[-1])
```


<!-- ```{r} -->
<!-- #| out-height: 60% -->
<!-- #| out-width: 60% -->
<!-- tab_dat1 %>%  -->
<!--   ggplot(data = ., aes(x = educ, y = n)) + -->
<!--   geom_col(position=position_dodge(), fill = "steelblue4") -->
<!-- ``` -->
Wie können wir diese jetzt hinterlegen?
In Kapitel 2 hatten wir einfach einen `character`-Vektor in Reihenfolge der Werte eingefügt:
```{r}
#| eval: false
dat1$uni <- c("Uni Bremen","Uni Vechta", "Uni Oldenburg")
```

So könnten wir einfach eine `educ_chr`-Spalte hinzufügen:
```{r}
tab_dat1$educ_chr <- c("k.A.","ohne Abs.", "dual/schul.", "Aufstiegsfortb.", "FH/Uni")
tab_dat1
```

Mit `factor()` können wir `levels` und `labels` angeben - die `labels` werden dann der Reihenfolge nach den Zahlen aus `levels` zugewiesen. Außerdem wird aus allen nicht angegebenen `levels` automatisch `NA`:
```{r}
tab_dat1$m1202_fct <- factor(tab_dat1$educ, 
                        levels = c(1,2,3,4), 
                        labels = c("ohne Abs.", "dual/schul.", "Aufstiegsfortb.", "FH/Uni"))
tab_dat1
```
Warum ist das besser als einfach ein `character`?
Weil eine Reihenfolge festgelegt wird:
```{r}
levels(tab_dat1$m1202_fct)
tab_dat1$m1202_fct2 <- factor(tab_dat1$educ, levels = c(4,3,2,1), 
                   labels = c("FH/Uni","Aufstiegsfortb.","dual/schul.", "ohne Abs."))
levels(tab_dat1$m1202_fct2)
tab_dat1
```

Wenn wir dann `tab_dat1` in einen ggplot pipen, dann werden die Werte der Reihenfolge der `levels` entsprechend auf der x-Achse sortiert:
```{r}
#| echo: false
theme_set(theme_gray(base_size = 15) + theme(axis.title.x = element_text(size = rel(1.15),face = "bold",family = "mono"))) 
```


```{r}
#| out-height: 60%
#| out-width: 60%
#| fig-align: "center"
#| layout-ncol: 2

tab_dat1 %>% 
  ggplot(data = ., aes(x = m1202_fct, y = n)) +
  geom_col(position=position_dodge(), fill = "steelblue4") 

tab_dat1 %>% 
  ggplot(data = ., aes(x = educ_chr, y = n)) +
  geom_col(position=position_dodge(), fill = "mediumturquoise")
```
```{r}
#| echo: false
# reset theme
theme_set(theme_gray()) 
```

### `as_factor()` in `{haven}`

In `{haven}` findet sich die Funktion `as_factor`[^2], mit der wir aus Labels einen `factor` erstellen können.

[^2]: Nicht zu verwechseln mit `as.factor()` aus base R - der `_` macht einen Unterschied!

```{r}
library(labelled)
tab_ausb <- etb18_small %>% filter(m1202 != -1) %>% count(m1202)
tab_ausb
tab_ausb$m1202_fct <- as_factor(tab_ausb$m1202)
tab_ausb$m1202 <- as.numeric(tab_ausb$m1202) # labels aus m1202 löschen (numeric ist nicht gelabelt)
tab_ausb
```

Das können wir dann in den Plot pipen:
<!-- - mit `str_wrap( , 10)` aus [{stringr}](https://stringr.tidyverse.org/) (aus [{tidyverse}](https://www.tidyverse.org/)) können wir außerdem festlegen, dass nach 10 Zeichen ein Zeilenumbruch eingefügt werden soll: -->
```{r}
tab_ausb %>% 
  ggplot(data = ., aes(x = m1202_fct, y = n)) +
  geom_col(position=position_dodge(), fill = "sienna1")
```


### `factor` Variablen bearbeiten mit `{forcats}`

Warum können wir nicht einfach die Angaben in `m1202_fct` mit kürzeren Labels überschreiben?
`factor`-Variablen haben einen vordefinierten Werteraum. Wenn wir einen Wert durch einen anderen Wert ersetzen möchten, bekommen wir ein `Warning` und müssen feststellen, das jetzt ein `NA` in der bearbeiteten Zeile steht:
```{r}
tab_ausb
tab_ausb$m1202_fct[2] <- "duale/schul. Berufsausb."
tab_ausb
```

### `fct_expand()`: neue `levels()` hinzufügen
Wenn wir ein neues `level` hinzufügen möchten, muss das im `factor` hinterlegt werden. Eine sehr große Hilfe für solche Operationen ist [{forcats}](https://forcats.tidyverse.org/) aus dem [{tidyverse}](https://www.tidyverse.org/). 

```{r}
library(forcats) ## nicht nötig wenn bereits tidyverse geladen
levels(tab_ausb$m1202_fct)
tab_ausb$m1202_fct <- fct_expand(tab_ausb$m1202_fct,"duale/schul. Berufsausb.") # neues level hinzufügen
levels(tab_ausb$m1202_fct)
tab_ausb$m1202_fct <- fct_relevel(tab_ausb$m1202_fct,"duale/schul. Berufsausb.",after = 1)
levels(tab_ausb$m1202_fct)
```

Jetzt können wir *"duale/schul. Berufsausb."* hinzufügen:
```{r}
tab_ausb
tab_ausb$m1202_fct[2] <- "duale/schul. Berufsausb."
tab_ausb
```

Allerdings haben wir jetzt 6 statt bisher 5 `levels`:
```{r}
levels(tab_ausb$m1202_fct)
length(levels(tab_ausb$m1202_fct))
```

`fct_drop()` aus `{forcats}` löscht alle nicht verwendeten `factor`-`levels`:
```{r}
tab_ausb$m1202_fct <- fct_drop(tab_ausb$m1202_fct)
levels(tab_ausb$m1202_fct)
length(levels(tab_ausb$m1202_fct))
```


### `fct_recode()`: `levels()` verändern

Mit `fct_recode()` können wir die levels verändern:
```{r}
tab_ausb$m1202_fct2 <- fct_recode(tab_ausb$m1202_fct,
                               Aufstiegsfortbildung = "Aufstiegsfortbildung (Meister, Techniker, kfm. AFB u.ä.)",
                               "Uni/FH"  = "Fachhochschule, Universität/ geh., höhere Beamte",
                               `kein Abs.` = "Ohne Berufsabschluss" # bei Leerzeichen `` um die Wörter
                               )
tab_ausb
```

Mit `fct_reorder()` können wir die levels nach Häufigkeit (aus `tab_ausb$n`) sortieren:
```{r}
tab_ausb$m1202_fct3 <- fct_reorder(tab_ausb$m1202_fct2,tab_ausb$n)
levels(tab_ausb$m1202_fct2)
levels(tab_ausb$m1202_fct3)
```
```{r}
#| echo: false
theme_set(theme_gray(base_size = 15) + theme(axis.title.x = element_text(size = rel(1.15),face = "bold",family = "mono"))) 
```
```{r}
#| layout-ncol: 2
tab_ausb %>% 
  ggplot(data = ., aes(x = m1202_fct2, y = n)) +
  geom_col(position=position_dodge(), fill = "turquoise1")

tab_ausb %>% 
  ggplot(data = ., aes(x = m1202_fct3, y = n)) +
  geom_col(position=position_dodge(), fill = "turquoise3")
```


Es gibt noch sehr viele weitere Funktionen in [{forcats}](https://forcats.tidyverse.org/), einen Überblick gibt bspw. das [Cheatsheet](https://raw.githubusercontent.com/rstudio/cheatsheets/main/factors.pdf).


## Labels selbst erstellen und ranspielen

Ein alternativer Weg geht über einen kleinen Label-`data.frame` und `left_join()` (mehr zu `left_join()` später.)


```{r}
tab_ausb2 <- etb18_small %>% count(m1202)
tab_ausb2
```


```{r}
lab_df <- data.frame(m1202=1:4)
lab_df
lab_df$m1202_lab <- factor(lab_df$m1202,levels = 1:4,
                           labels = c("ohne Abs.", "dual/schul.", "Aufstiegsfortb.", "FH/Uni"))
lab_df
```


```{r}
tab_ausb2 %>% 
  left_join(lab_df,by = "m1202")
```
```{r}
#| out-width: "80%"
#| out-height: "50%"
tab_ausb2 %>% 
  left_join(lab_df,by = "m1202") %>% 
  ggplot(data = ., aes(x = m1202_lab, y = n)) +
  geom_col(position=position_dodge(), fill = "turquoise3")
```


[Weiterlesen zu labels in R](https://www.pipinghotdata.com/posts/2022-09-13-the-case-for-variable-labels-in-r/)

## Übung

```{r}
#| eval: false
etb18_small <- haven::read_dta("./data/BIBBBAuA_2018_suf1.0.dta",
                               col_select = c("intnr", "S1", "m1202", "Bula","F411_01")) %>% 
  filter(F411_01<9)
```

Bearbeiten Sie die labels dieses Diagramms:

**`F411_01`: `r attributes(etb18_small$F411_01)$label`**

```{r}
#| code-fold: show
#| out-width: "50%"
#| out-height: "50%"
#| warning: false
etb18_small %>% 
  count(F411_01) %>%
  ggplot(data = ., aes(x = F411_01, y = n)) +
  geom_col(fill = "steelblue3")
```

+ Erstellen Sie dafür zunächst einen `data.frame` mit der Auszählung durch `count()` und legen diese als Objekt ab.

+ Wenden Sie dann eine der beiden Label-Strategien an:
1. Labeln mit `factor`
  + Nutzen Sie `as_factor()` aus `{haven}`, um die Labels in eine separate Variable abzulegen.
  + Verändern Sie die labels nach Ihrem Geschmack: kürzen Sie, ändern Sie Bezeichungen mit `fct_recode()`
  
2. Label-`data.frame`
  + Erstellen Sie einen Label-`data.frame` mit den Ausprägungen und den gewünschten Beschriftungen. (Sie können die Labels der Variable `F411_01` mit `attributes(etb18_small$F411_01)$labels` nachsehen.) 
  + Spielen Sie mit Hilfe von `left_join()` diesen Label-`data.frame` an den `data.frame` mit den Auszählungen ran.

+ Verwenden Sie die gelabelten Variablen für die Grafik.

**Profi-Aufgabe: Wie müssen Sie für folgende Grafik vorgehen?**

```{r}
#| code-fold: show
#| out-width: "50%"
#| out-height: "50%"
#| warning: false
etb18_small %>% 
  count(F411_01,S1) %>%
  ggplot(data = ., aes(x = F411_01, y = n, fill = factor(S1)) ) +
  geom_col(position = position_dodge())
```

<!-- factors stellen eine strukturierte Beziehung zwischen den verschiedenen Ebenen (Werten) einer kategorialen Variable her, wie z. B. Wochentage oder Antworten auf eine Frage in einer Umfrage. Auf diese Weise lässt sich leichter erkennen, wie sich ein Element zu den anderen Elementen in einer Spalte verhält. Obwohl factors wie Zeichenvektoren aussehen (und sich oft auch so verhalten), werden sie von R als Ganzzahlvektoren behandelt. Sie müssen also sehr vorsichtig sein, wenn Sie sie als Strings behandeln. -->

<!-- Einmal erstellt, können factors nur einen vordefinierten Satz von Werten enthalten, die als Ebenen bezeichnet werden. Standardmäßig sortiert R die Ebenen immer in alphabetischer Reihenfolge. Wenn Sie zum Beispiel einen Faktor mit 2 Ebenen haben: -->


