# Data Wrangling II {#wrang2}

```{r}
#|include: false
if(Sys.getenv("USERNAME") == "filse" ) .libPaths("D:/R-library4") 
if(Sys.getenv("USERNAME") == "filse" ) path <- "D:/oCloud/RFS/"
knitr::opts_chunk$set(collapse = F)
library(haven)
library(tidyverse)
etb18 <- haven::read_dta("./data/BIBBBAuA_2018_suf1.0.dta")
```

Wir gehen nochmal zurück zum Anfang

```{r}
dat1 <- data.frame(studs = c(19173,5333,15643), 
                   profs = c(322,67,210),
                   gegr  = c(1971,1830,1973),
                   prom_recht = rep(TRUE,3),
                   uni = c("Uni Bremen","Uni Vechta", "Uni Oldenburg"))
dat2 <- data.frame(studs = c(14954,47269 ,23659,9415 ,38079), 
                   profs = c(250,553,438 ,150,636),
                   prom_recht = c(FALSE,TRUE,TRUE,FALSE,TRUE),
                   gegr  = c(1971,1870,1457,1818,1995),
                   uni = c("FH Aachen","RWTH Aachen","Uni Freiburg","Uni Bonn","FH Bonn-Rhein-Sieg"))

dat3 <- bind_rows(dat1,dat2)
dat3
```
## Variablen erstellen {#var}

Zwei Arten, Variablen in einen `data.frame` hinzuzufügen:

### base R: `...$newvar`

### {tidyverse}: `... %>% mutate(newvar = )`

```{r}
dat3 %>% mutate(studs_rel_to_mean = mean(studs)-studs,
                profs_rel_to_mean = mean(profs)-profs)
```


Variablen können innerhalb von `mutate()` weiterverarbeitet werden
```{r}
dat3 %>% mutate(rel_to_mean = mean(studs)-studs,
                ab_mean = mean(studs)-studs > 0)
```


### `ifelse()` und `case_when()`

```{r}
dat3 %>% mutate(rel_to_mean = mean(studs)-studs,
                ab_mean_lab = ifelse(mean(studs)-studs > 0,"darüber","darunter"))
```
```{r}
dat3 %>% mutate(alter = case_when(gegr < 1500 ~ "sehr alt",
                                  gegr < 1900 ~ "alt",
                                  TRUE ~ "relativ neu"))
```

> studs/profs berechnen -> über oder unter dem Schnitt?
> studs/profs berechnen -> über oder unter dem Schnitt LABELN

### `group_by()`

[{janitor}](https://appsilon.com/data-cleaning-in-r/)
### `mutate()` vs. `summarise()`

## Hilfreiche Funktionen

### String-Funktionen

```{r}
dat3 %>% mutate(uni_fh = str_detect(uni,"Uni"))
dat3 %>% mutate(bula = case_when(str_detect(uni,"Bremen")~ "HB",
                                 str_detect(uni,"Oldenb|Vechta")~ "NDS",
                                 str_detect(uni,"Bonn|Aachen")~ "NRW",
                                 str_detect(uni,"Freiburg")~ "BW"
                                 ))
dat3 %>% mutate(ort = str_remove(uni,"Uni |FH |RWTH "))
```

### `cut()`

Für ein metrisches Merkmal, wie zum Beispiel das Geburtsjahr macht eine Häufigkeitstabelle wenig Sinn, da das Geburtsjahr sehr viele Ausprägungen hat und eine Tabelle  unübersichtlich wäre - hier nur als Beispiel die ersten 20 Ausprägungen (es gibt insgesamt 77!):
```{r, eval=F}
xtabs(~zpalter,etb18)
```
```{r, echo=F}
head(xtabs(~zpalter,etb18), n = 20)
```

Um eine Häufigkeitstabelle zu erstellen müssen wir bei metrischen Merkmalen Klassen bilden. So könnten wir das Alter in Lebensjahrzehnte unterteilen. Zuvor müssen wir wieder die fehlenden Angaben[^1] überschreiben:
```{r}
etb18$zpalter[etb18$zpalter == 9999] <- NA
```
Um die Klassen zu bilden, nutzen wir `cut()` und geben neben der zu unterteilenden Variable mit `breaks` die Klassengrenzen an. Für die Grenzen können wir `seq()` verwenden. Darin geben wir zunächst die obere und untere Grenze an und dann die Schrittbreiten. Diese Werte legen wir in einer neuen Variable im Datensatz `etb18` ab: 
```{r}
etb18$age_zehner <- cut(etb18$zpalter, breaks = c(10,20,30,40,50,60,70,80,90) )
etb18$age_zehner <- cut(etb18$zpalter, breaks = seq(10,90,10) ) # kürzer mit seq()
```
Für diese neue Variable können wir mit `table()` eine Häufigkeitstabelle anfordern:

```{r}
xtabs(~age_zehner,etb18)
```
`(` bedeutet dabei ausgeschlossen, `]` inklusive. Es gibt also 437 Befragte, die über 20 bis inklusive 30 Jahre alt sind.  
Wir haben also durch Klassierung aus dem metrischen Merkmal `age` ein kategoriales Merkmal `age_zehner` erstellt. Damit können wir dann genauso arbeiten wie oben - zB für die kumulierten relativen Häufigkeiten:
```{r}
age_tab <- xtabs(~age_zehner,etb18) # abs Häufigkeiten
age_tab2 <- prop.table(age_tab) # rel Häufigkeiten
cumsum(age_tab2) # kumulieren
```
*Wir sehen hier so, dass `r sprintf("%2.3f",cumsum(age_tab2)[4]*100)`% aller Befragten 50 Jahre oder jünger sind.*

Wir könnten alles auch in einem Befehl zusammen durchführen, das wird aber schnell unübersichtlich:
```{r}
cumsum(prop.table(table( cut(a16$age, breaks = seq(10,100,10) ) )))
```

[^1]: Die Werte für fehlende Angaben finden wir Codebuch: auch hier ist `-32` wieder ein Code für fehlende Werte.

### cut wählt ein ungünstiges Zahlenformat {#hinweis_cut_w103}

`cut` verwendet für Klassengrenzen mit mehr als 3 Stellen eine wenig intuitive Darstellung. Mit `dig.lab` können Labels mit mehr als 3 Stellen angefordert werden:
```{r}
x1 <- c(1212,2121,1212)
table( cut(x1, breaks = c(0,1500,2500)) )
table( cut(x1, breaks = c(0,1500,2500), dig.lab = 4) )
```

## Mehrere Variablen bearbeiten


## Schleifen/eigene Funktionen

Standardisieren als Beispiel für eine Funktion

```{r}
mode <- function(x) { names(which.max(table(x))) }
```


## `lapply()` und `map()`


[`across()` und `c_across()`](https://twitter.com/tmfmnk/status/1525840447419162625)

https://mgimond.github.io/ES218/Week03ab_groupby.html
https://datacarpentry.org/r-socialsci/
data science in a box
https://medium.com/@tomazkastrun/eight-r-tidyverse-tips-for-everyday-data-engineering-8474f3d4af4f

https://medium.com/@alwinw/are-r-loops-really-that-slow-1bbf46b21fcb

# across & select
https://gist.github.com/AlbertRapp/043c7941d0fa6478cbea55f45525befe
 


## Eigene Funktionen




