# Data Wrangling II {#wrang2}

```{r}
#| include: false
if(Sys.getenv("USERNAME") == "filse" ) .libPaths("D:/R-library4") 
if(Sys.getenv("USERNAME") == "filse" ) path <- "D:/oCloud/RFS/"
windowsFonts(mono=windowsFont("Fira Code"))
# windowsFont()
```


```{r}
#| message: false
#| warning: false
library(tidyverse)
etb18 <- haven::read_dta("./data/BIBBBAuA_2018_suf1.0.dta")
etb18_small <- etb18 %>% slice(1:10) %>% select(zpalter,S1,F1450_01,F1450_02,F1450_03)
```

Wir gehen nochmal zurück zum Uni-Datensatz vom Anfang:

```{r}
dat1 <- data.frame(studs = c(19173,5333,15643), 
                   profs = c(322,67,210),
                   gegr  = c(1971,1830,1973),
                   prom_recht = rep(TRUE,3),
                   uni = c("Uni Bremen","Uni Vechta", "Uni Oldenburg"))
dat2 <- data.frame(studs = c(14954,47269 ,23659,9415 ,38079), 
                   profs = c(250,553,438 ,150,636),
                   prom_recht = c(FALSE,TRUE,TRUE,TRUE,FALSE),
                   gegr  = c(1971,1870,1457,1818,1995),
                   uni = c("FH Aachen","RWTH Aachen","Uni Freiburg","Uni Bonn","FH Bonn-Rhein-Sieg"))
dat1
dat2
```

Mit `bind_rows()` aus `{dplyr}` können wir die beiden `data.frame`s zusammensetzen:
```{r}
dat3 <- bind_rows(dat1,dat2)
dat3
```


(Es gibt auch `bind_cols()` um Datensätze spaltenweise zusammenzufügen.)

## Variablen erstellen {#var}

Nun sehen wir uns die Möglichkeiten, Variablen zu erstellen, nochmal etwas genauer an.
Grundsätzlich gibt es zwei Arten, Variablen in einen `data.frame` hinzuzufügen:

### base R: `...$newvar <-`


```{r}
dat3$studs_to_mean  <- dat3$studs - mean(dat3$studs)
dat3
```

Mit `<- NULL` können Variablen auch einfach gelöscht werden:
```{r}
dat3$studs_to_mean  <-  NULL
dat3
```


### {dplyr}: `mutate(neue_var= )`


Wir hatten die Variante aus `{dplyr}` (`{tidyverse}`) bereits in [Kapitel 3](03_desc.qmd#crosscount) kurz kennen gelernt. Die grundsätzliche Struktur ist immer `datensatz %>% mutate(neue_var = ....)`:

```{r}
dat3 %>% mutate(studs_to_mean = studs-mean(studs))
```

Wir können auch mehrere Variablen innerhalb eines `mutate()`-Befehls erstellen:
```{r}
dat3 %>% mutate(studs_to_mean = studs-mean(studs),
                profs_to_mean = profs-mean(profs))

```

Oder Variablen können innerhalb von `mutate()` weiterverwendet werden:
```{r}
dat3 %>% mutate(rel_to_mean = studs-mean(studs),
                above_mean = rel_to_mean > 0)
```


Der Ausgangsdatensatz bleibt aber unverändert:
```{r}
dat3
```

Wenn wir die Ergebnisse behalten wollen, müssen wir das Ergebnis in einem Objekt ablegen:
```{r}
dat4 <-
  dat3 %>% 
  mutate(rel_to_mean = studs-mean(studs),
         above_mean = rel_to_mean > 0)

dat4
```
::: callout-tip
# Dummy-Variablen erstellen mit `as.numeric()`

Wenn wir logische Variablen mit `as.numeric()` in numerische Variablen umformatieren erhalten wir eine Dummy-Codierung:
```{r}
dat4$above_mean 
as.numeric(dat4$above_mean )
dat3 %>% 
  mutate(rel_to_mean = studs-mean(studs),
         above_mean = as.numeric(rel_to_mean > 0) )
```

:::

### [Übung](#mutate1)

+ Erstellen Sie `dat3` wie [oben gezeigt](#) aus `dat1` und `dat2`
+ Berechnen Sie das Betreuungsverhältnis (Studierende pro Professur) und legen Sie die Ergebnisse in einer neuen Variable `studprofs` ab.
+ Nutzen Sie dazu `mutate()` oder `...$newvar <- `
+ Berechnen Sie außerdem das Betreuungsverhältnis an den Hochschulen relativ zum Mittelwert des Betreuungsverhältnisses (`rel_studprofs`). 
+ Liegt das Betreuungsverhältnis über oder unter dem Mittelwert? Wie können Sie den Befehl anpassen, sodass die Variable `rel_studprofs` lediglich `TRUE` oder `FALSE` enthält anstelle der Zahlenwerte.
+ Wandeln Sie `rel_studprofs` in eine Dummy-Variable mit 0/1 als Werten statt `TRUE`/`FALSE`

::: callout-tip

Daumenregel zur Entscheidung, ob `mutate()` oder `...$newvar <-` besser passt: Immer wenn es nur darum geht, schnell eine Variable zu erstellen/löschen, ist `...$newvar <-` die einfachere Wahl. Sobald es darüber hinaus geht, hat `mutate()` sehr große Vorteile ([folgender Abschnitt](#group_across)).

:::


## Gruppierung mit `group_by()` {#group_by}

Die wirkliche Stärke von `mutate()` kommt aber erst zum Tragen, wenn wir es mit weiteren `{dplyr}`-Funktionen kombinieren.
Eine häufige Aufgabe in der Datenaufbereitung sind gruppierte Werte.

Wir machen unseren Beispieldatensatz noch etwas kleiner:
```{r}
dat5 <- dat3 %>% 
  select(-uni,-gegr) # nur dass alles zu sehen ist
```

Wenn wir einen Datensatz mit `group_by()` entlang den Werten einer Variablen gruppieren, dann werden alle weiteren `mutate()` Berechnungen nur innerhalb dieser Gruppen ausgeführt:

```{r}
dat5 %>%
  mutate(m_studs = mean(studs),
         m_profs = mean(profs)) %>% 
  group_by(prom_recht) %>%
  mutate(m_studs2 = mean(studs),
         m_profs2 = mean(profs))
```
Mit `ungroup()` können (sollten!) wir die Gruppierung wieder aufheben, sobald wir sie nicht mehr benötigen:
```{r}
dat5 %>%
  mutate(m_studs = mean(studs),
         m_profs = mean(profs)) %>% 
  group_by(prom_recht) %>%
  mutate(m_studs2 = mean(studs)) %>% 
  ungroup() %>% 
  mutate(m_profs2 = mean(profs)) 
```

Mit `summarise()` statt `mutate()` erhalten wir eine Übersicht:
```{r}
dat3 %>%
  group_by(prom_recht) %>%
  summarise(m_studs = mean(studs))
```

### [Übung](#grpue)

+ Verwenden Sie weiterhin den Uni-Datensatz.
+ Berechnen Sie das Betreuungsverhältnis (`studprofs`) an den Hochschulen/Unis mit und ohne Promotionsrecht und fügen Sie dieses als neue Spalte ein.
+ Wie müssen Sie ihren Code ändern, wenn die neue Variable das `studprof`-Verhältnis der Hochschule relativ zum Mittelwert des Betreuungsverhältnisses innerhalb mit und ohne Promotionsrecht wiedergeben soll? 



<!-- studs/profs berechnen -> über oder unter dem Schnitt?   -->
<!-- + studs/profs berechnen -> über oder unter dem Schnitt LABELN -->
<!-- + gruppiert nach `prom_recht` -->
  

## `across()`: Mehrere Variablen bearbeiten

Eine sehr vielseitige Erweiterung für `mutate()` und `summarise()` ist `across()`.
Hier mit können wir eine Funktion auf mehrere Spalten gleichzeitig anwenden, ohne uns zu wiederholen:

```{r}
dat3 %>%
  summarise(studs = mean(studs),
            profs = mean(profs))
```

Hier ist `across()` deutlich kürzer - für die Variablenauswahl können wir die [`?select_helpers`](02_intro.qmd#selecthelpers) verwenden - z.B. `matches()`:

```{r}
dat3 %>%
  summarise(across(matches("studs|profs"), ~mean(.x)))
```


Natürlich ist das auch kombinierbar mit `group_by()`:
```{r}
dat3 %>%
  group_by(prom_recht) %>%
  summarise(across(matches("studs|profs"), ~mean(.x)))
```

Wir können auch mehrere Funktionen durchführen, dafür müssen wir sie in einer `list()` angeben:
```{r}
dat3 %>%
  group_by(prom_recht) %>%
  summarise(across(matches("studs|profs"), list(mean = ~mean(.x), sd = ~sd(.x))))
```

Mit dem `.names()`-Argument können wir auch die Benennung der Spalten steuern. 
`{.fn}` steht dabei als Platzhalter für die angewendete Funktion, `{.col}` für den Namen der bearbeiteten Variable.

```{r}
dat3 %>%
  group_by(prom_recht) %>%
  summarise(across(matches("studs|profs"), 
                   list(mean = ~mean(.x), sd = ~sd(.x)),
                   .names = "{.fn}_{.col}"))
```


...eine sehr praktische Hilfsfunktion aus `{dplyr}` ist `n()` - so erhalten wir die Fallzahlen. Allerdings werden so auch ggf. Zeilen mit `NA` mitgezählt, sodass wir für die Zähler alle nicht-`NA` Zeilen eine anderen Lösung brauchen, bspw. `sum(!is.na(.x))` - also die Summe der "is not NA"==`TRUE`:

```{r}
dat3 %>%
  group_by(prom_recht) %>%
  summarise(across(matches("studs|profs"), 
                   list(mean = ~mean(.x), sd = ~sd(.x), n = ~n(), notNA = ~sum(!is.na(.x))),
                   .names = "{.fn}_{.col}"))
```

[Mehr Beispiele in der Hilfe zu across](https://dplyr.tidyverse.org/reference/across.html)


### [Übung](#across_ue)


+ Verwenden Sie den `etb18_small`-Datensatz:
```{r}
#| eval: false
etb18 <- haven::read_dta("./data/BIBBBAuA_2018_suf1.0.dta")
etb18_small <- etb18 %>% slice(1:10) %>% select(zpalter,S1,F1450_01,F1450_02,F1450_03)
etb18_small 
```

+ Berechnen Sie den Mittelwert für die Variablen F1450_01, F1450_02, und F1450_03:
```{r}
#| echo: false
#| warning: false
#| message: false
library(gt)

etb18_small %>% select(starts_with("F1450")) %>% 
  map_dfr(.,~attributes(.x)$label) %>% 
      t(.) %>% data.frame() %>% 
      rownames_to_column(.,var = "var") %>% 
  gt() %>% 
  tab_options(  table.font.size = 12) %>% 
  tab_style(style = cell_text(font = "Roboto"),locations = cells_body(var))
```
+ Verwenden Sie `across()` und denken Sie ggf. daran, dass Sie `NA`s die `na.rm = T` in `mean()` setzen müssen: `mean(....,na.rm = T)`
+ Berechnen Sie die Mittelwerte getrennt nach Geschlecht, indem Sie `group_by()` verwenden.
+ Fügen auch die Varianz (`var()`) und die Zahl der nicht-`NA`-Fälle hinzu und nutzen sie `.names=`, um die Spaltennamen erst nach dem Schema `kennzahl.variable` zu benennen.


## Hilfsfunktionen


### Klassen bilden mit `cut()`

```{r}
dat3
```

Eine häufig Aufgabe in der Datenaufbereitung die Klassierung eines metrisches Merkmals, wie zum Beispiel die Professorenzahlen.
Wir möchten also `profs` in 150er-Schritten zusammenfassen.
Um die Klassen zu bilden, nutzen wir `cut()` und geben neben der zu unterteilenden Variable mit `breaks` die Klassengrenzen an. Für die Grenzen können wir `seq()` verwenden. 
Darin geben wir zunächst die obere und untere Grenze an und dann die Schrittbreiten. 
```{r}
cut(dat3$profs,breaks = c(50, 200, 350, 500, 650))
cut(dat3$profs,breaks = seq(50,650,150))
```


Diese Werte legen wir in einer neuen Variable im Datensatz `dat3` ab: 
```{r}
dat3$prof_class <- cut(dat3$profs,breaks = seq(50,650,150))
```
Für diese neue Variable können wir mit `count()` eine Häufigkeitstabelle anfordern:
```{r}
dat3 %>% count(prof_class)
```
```{r}
#| echo: false
n200_350 <-  dat3 %>% count(prof_class) %>% filter(grepl("\\(20",prof_class)) %>% pull(n)
```
`(` bedeutet dabei ausgeschlossen, `]` inklusive. Es gibt also `r n200_350` Unis im Datensatz, die über 200 bis inklusive 350 Professuren unterhalten.

[**Einige hilfreiche Optionen für `cut()` im Anhang**](#cut_ops)

Für die weiteren Beispiele löschen wir die `prof_class` wieder:
```{r}
dat3$prof_class <- NULL
```


### `ifelse()` und `case_when()`

`ifelse()` ist eine große Hilfe für alle Umcodierungen: wir formulieren darin eine Bedingung und wenn diese zutrifft wird der erste Wert eingesetzt, wenn nicht wird der zweite Wert eingesetzt. Hier fragen wir also ab, ob `studs-mean(studs)` größer `0` ist - dann wird `darüber` eingesetzt, ansonsten eine `darunter`:


```{r}
dat3 %>% mutate(rel_to_mean = studs-mean(studs),
                ab_mean_lab = ifelse(rel_to_mean > 0,"darüber","darunter"))
```

`case_when()` (`{dplyr}`) erweitert dieses Prinzip, sodass wir mehr als zwei Optionen angeben können. 
Die Syntax ist aber etwas anders: hier geben wir erst die Bedingung an, dann nach einer `~`[^tilde] die einzusetzenden Werte: 

[^tilde]: Tastaturbefehle: `Alt Gr` + `*` auf Windows. Auf macOS `Alt` + `N` und anschließend ein Leerzeichen, damit die Tilde erscheint.
```{r}
dat3 %>% mutate(alter = case_when(gegr < 1500 ~ "sehr alt",
                                  gegr < 1900 ~ "alt"))
```

Mit `TRUE` können alle Fälle angesprochen werden, die bis dahin keiner Bedingung entsprochen haben:
```{r}
dat3 %>% mutate(alter = case_when(gegr < 1500 ~ "sehr alt",
                                  gegr < 1900 ~ "alt",
                                  TRUE ~ "relativ neu"))
```


Das muss sich nicht auf eine Variable beschränken:

```{r}
dat3 %>% mutate(alter = case_when(gegr < 1500 & prom_recht == T ~ "sehr alte Uni",
                                  gegr < 1900 & prom_recht == T ~ "alte Uni",
                                  gegr > 1900 & prom_recht == T ~ "junge Uni",
                                  gegr < 1900 & prom_recht == F ~ "alte Hochschule",
                                  gegr > 1900 & prom_recht == F ~ "junge Hochschule"))
```

<!-- [{janitor}](https://appsilon.com/data-cleaning-in-r/) -->

## [Übung](#ifcase)

+ Bearbeiten Sie `etb18_small`:
```{r}
etb18 <- haven::read_dta("./data/BIBBBAuA_2018_suf1.0.dta")
etb18_small2 <- etb18 %>% slice(5654:5666) %>% select(zpalter,S1,F1450_01,F1450_02,F1450_03)
etb18_small2
```


+ Nutzen Sie `ifelse()`, um Personen ab 50 Jahren mit "ü50" zu kennzeichnen - lassen Sie für Personen bis unter 50 Jahren "u50" eintragen.
+ Führen Sie eine Dreiteilung durch: Personen bis 40 bekommen "u40", Personen bis einschließlich 50 "u50" und Personen über 50 Jahren "ü50". Wie würden Sie mit `case_when()` vorgehen und wie mit `cut()`?
+ Nutzen Sie `ifelse()`, um Werte > 4 in den Variablen F1450_01, F1450_02, und F1450_03 in `etb18_small2` mit `NA` zu überschreiben.
+ Schreiben Sie zunächst eine `ifelse()`-Funktion, die für `F1450_01` alle Werte > 4 mit `NA` überschreibt und ansonsten den Ausgangswert `F1450_01` einsetzt.
+ Wie würde die Funktion aussehen, wenn Sie sie mit `across()` auf F1450_01,F1450_02 und F1450_03 gleichzeitig anwenden?




```{r}
#| echo: false
#| warning: false
#| message: false
library(gt)
vals1 <- 
  etb18_small2 %>% select(starts_with("F1450")) %>% 
    map_dfr(.,~attributes(.x)$labels,.id = "var") %>% 
    pivot_longer(-var) %>% 
    pivot_wider(names_from = value,values_from = name) %>% 
    select(matches("var|1|2|3|4|9")) %>% 
    rename(`7/8/9`=`9`) %>% 
    mutate(`7/8/9` = "t.n.z./k.A.")
  

etb18_small2 %>% select(starts_with("F1450")) %>% 
  map_dfr(.,~attributes(.x)$label) %>% 
      t(.) %>% data.frame() %>% 
      rownames_to_column(.,var = "var") %>% 
  left_join(vals1) %>% 
  gt() %>% 
  tab_options(  table.font.size = 12) %>% 
  tab_style(style = cell_text(font = "Roboto"),locations = cells_body(var))
```




## Eigene Funktionen 



```{r}
#| code-fold: true
sat_small <- 
  etb18 %>% 
  select(F1450_01,F1450_02,F1450_03) %>% 
  slice(1:5) %>% 
  mutate(across(dplyr::everything(),.fns = ~ifelse(.x>4,NA,.x))) # missings ausschließen
```

Standardisieren als Beispiel für eine Funktion

```{r}
sat_small %>% 
  mutate(dmean_F1450_01 = F1450_01 - mean(F1450_01,na.rm = T),
         dmean_F1450_02 = F1450_02 - mean(F1450_02,na.rm = T))

```

...und jetzt noch `F1450_03`?
Dann hätten wir drei Mal das mehr oder weniger gleiche getippt und damit gegen das "DRY"-Prinzip[^dry] verstoßen.

[^dry]: Do not repeat yourself, siehe [Wickham et al](https://r4ds.had.co.nz/functions.html): "You should consider writing a function whenever you’ve copied and pasted a block of code more than twice (i.e. you now have three copies of the same code)."

Eigene Funktionen helfen uns, das DRY-Prinzip in R umzusetzen.
Wir machen die Berechnungsschritte werden Teil einer *Funktion* und wenden diese dann auf die gewünschten Variablen an.
Eine Funktion hat einen Input, für welchen ein Platzhalter in der `()` definiert wird. 
Dieser Platzhalter kann dann innerhalb der Funktion - zwischen den `{}` - aufgerufen und bearbeitet werden.
Als Ergebnis erhalten wir das Objekt, das wir in `return()` angeben: 

```{r}
dtomean <- function(x){
  d_x <- x - mean(x,na.rm = T)
  return(d_x)
}
```


```{r}
var1 <- c(1,6,3,7,8,1,5)
mean(var1)
dtomean(var1)
```

```{r}
sat_small %>% 
  mutate(std_F1450_01 = dtomean(F1450_01),
         std_F1450_02 = dtomean(F1450_02),
         std_F1450_03 = dtomean(F1450_03))
```

```{r}
sat_small %>% 
  mutate(across(matches("F1450"),~dtomean(.x),.names = "dmean_{.col}"))
```


### [Übung](#fnct)

```{r}
#| echo: false
etb18_small2 <- etb18_small2 %>% mutate(across(matches("F1450_(01|02|03)"), ~ifelse(.x>4,NA,.x)))  
```

+ Standardisieren Sie die Variablen F1450_01 - F1450_03 nach folgendem Muster:
```{r}
#| eval: false
etb_small2 %>% 
  mutate(std_F1450_01 = (F1450_01 - mean(F1450_01,na.rm = T))/sd(F1450_01,na.rm = T))
```
+ Nutzen Sie eine Funktion, um nicht wiederholt die gleichen Schritte einzugeben.


```{r}
mode <- function(x) {
  names(which.max(table(x))) 
}

mode(etb18$m1202)
```


<!-- ## `lapply()` und `map()` -->


<!-- [`across()` und `c_across()`](https://twitter.com/tmfmnk/status/1525840447419162625) -->

<!-- https://mgimond.github.io/ES218/Week03ab_groupby.html -->
<!-- https://datacarpentry.org/r-socialsci/ -->
<!-- data science in a box -->
<!-- https://medium.com/@tomazkastrun/eight-r-tidyverse-tips-for-everyday-data-engineering-8474f3d4af4f -->

<!-- https://medium.com/@alwinw/are-r-loops-really-that-slow-1bbf46b21fcb -->

<!-- ## across & select -->
<!-- https://gist.github.com/AlbertRapp/043c7941d0fa6478cbea55f45525befe -->




## Anhang


### Optionen für `cut` {#cut_opts}
```{r}
bsp <- c(1990,1998,2001,2009)
bsp
cut(bsp,breaks = c(1990,2000,2010)) 
# Anzahl der stellen in den labels
cut(bsp,breaks = c(1990,2000,2010),dig.lab = 4) 
# untere Grenze mit einbeziehen
cut(bsp,breaks = c(1990,2000,2010),dig.lab = 4,include.lowest = T) 
# durchnummerieren statt labels:
cut(bsp,breaks = c(1990,2000,2010),labels = FALSE)
# eigene labels angeben:
cut(bsp,breaks = c(1990,2000,2010),labels = c("90er","00er"))
```


### String-Funktionen

```{r}
dat3 %>% mutate(uni_fh = str_detect(uni,"Uni"))
dat3 %>% mutate(bula = case_when(str_detect(uni,"Bremen")~ "HB",
                                 str_detect(uni,"Oldenb|Vechta")~ "NDS",
                                 str_detect(uni,"Bonn|Aachen")~ "NRW",
                                 str_detect(uni,"Freiburg")~ "BW"
                                 ))
dat3 %>% mutate(ort = str_remove(uni,"Uni |FH |RWTH "))
```
