# Data Wrangling II {#wrang2}

```{r}
#| include: false
if(Sys.getenv("USERNAME") == "filse" ) .libPaths("D:/R-library4") 
if(Sys.getenv("USERNAME") == "filse" ) path <- "D:/oCloud/RFS/"
windowsFonts(mono=windowsFont("Fira Code"))
# windowsFont()
```


```{r}
#| message: false
#| warning: false
library(haven)
library(tidyverse)
etb18 <- haven::read_dta("./data/BIBBBAuA_2018_suf1.0.dta")
```

Wir gehen nochmal zurück zum Uni-Datensatz vom Anfang:

```{r}
dat1 <- data.frame(studs = c(19173,5333,15643), 
                   profs = c(322,67,210),
                   gegr  = c(1971,1830,1973),
                   prom_recht = rep(TRUE,3),
                   uni = c("Uni Bremen","Uni Vechta", "Uni Oldenburg"))
dat2 <- data.frame(studs = c(14954,47269 ,23659,9415 ,38079), 
                   profs = c(250,553,438 ,150,636),
                   prom_recht = c(FALSE,TRUE,TRUE,FALSE,TRUE),
                   gegr  = c(1971,1870,1457,1818,1995),
                   uni = c("FH Aachen","RWTH Aachen","Uni Freiburg","Uni Bonn","FH Bonn-Rhein-Sieg"))
dat1
dat2
```

Mit `bind_rows()` aus `{dplyr}` können wir die beiden `data.frame`s zusammensetzen:
```{r}
dat3 <- bind_rows(dat1,dat2)
dat3
```


## Variablen erstellen {#var}

Nun sehen wir uns die Möglichkeiten, Variablen zu erstellen, nochmal etwas genauer an.
Grundsätzlich gibt es zwei Arten, Variablen in einen `data.frame` hinzuzufügen:

### base R: `...$newvar`


```{r}
dat3$studs_to_mean  <- dat3$studs - mean(dat3$studs)
dat3
```

Mit `<- NULL` können Variablen auch einfach gelöscht werden:
```{r}
dat3$studs_to_mean  <-  NULL
dat3
```


### {tidyverse}: `mutate(neue_var= )`


Wir hatten die Variante aus `{dplyr}` (`{tidyverse}`) bereits in [Kapitel 3](03_desc.qmd#crosscount) kurz kennen gelernt. Die grundsätzliche Struktur ist immer `datensatz %>% mutate(neue_var = ....)`:

```{r}
dat3 %>% mutate(studs_to_mean = studs-mean(studs))
```

Wir können auch mehrere Variablen innerhalb eines `mutate()`-Befehls erstellen:
```{r}
dat3 %>% mutate(studs_to_mean = studs-mean(studs),
                profs_to_mean = profs-mean(profs))

```

Oder Variablen können innerhalb von `mutate()` weiterverwendet werden:
```{r}
dat3 %>% mutate(rel_to_mean = studs-mean(studs),
                above_mean = rel_to_mean > 0)
```


Der Ausgangsdatensatz bleibt aber unverändert:
```{r}
dat3
```

Wenn wir die Ergebnisse behalten wollen, müssen wir das Ergebnis in einem Objekt ablegen:
```{r}
dat4 <-
  dat3 %>% 
  mutate(rel_to_mean = studs-mean(studs),
         above_mean = rel_to_mean > 0)

dat4
```


### [Übung](#mutate1)

+ Erstellen Sie `dat3` wie oben gezeigt aus `dat1` und `dat2`
+ Berechnen Sie das Betreuungsverhältnis (Studierende pro Professur) und legen Sie die Ergebnisse in einer neuen Variable `studprofs` ab.
+ Nutzen Sie dazu `mutate()`
+ Berechnen Sie außerdem das Betreuungsverhältnis an den Hochschulen relativ zum Mittelwert des Betreuungsverhältnisses (`rel_studprofs`). 
+ Liegt das Betreuungsverhältnis über oder unter dem Mittelwert? Wie können Sie den Befehl anpassen, sodass die Variable `rel_studprofs` lediglich `TRUE` oder `FALSE` enthält anstelle der Zahlenwerte.

## Hilfsfunktionen

### `ifelse()` und `case_when()`

`ifelse()` ist eine große Hilfe für alle Umcodierungen: wir formulieren darin eine Bedingung und wenn diese zutrifft wird der erste Wert eingesetzt, wenn nicht wird der zweite Wert eingesetzt. Hier fragen wir also ab, ob `studs-mean(studs)` größer `0` ist - dann wird `darüber` eingesetzt, ansonsten eine `darunter`:


```{r}
dat3 %>% mutate(rel_to_mean = studs-mean(studs),
                ab_mean_lab = ifelse(studs-mean(studs) > 0,"darüber","darunter"))
```

`case_when()` (`{dplyr}`) erweitert dieses Prinzip, sodass wir mehr als zwei Optionen angeben können. 
Die Syntax ist aber etwas anders: hier geben wir erst die Bedingung an, dann nach einer `~`[^tilde] die einzusetzenden Werte: 

[^tilde]: Tastaturbefehle: `Alt Gr` + `*` auf Windows. Auf macOS `Alt` + `N` und anschließend ein Leerzeichen, damit die Tilde erscheint.
```{r}
dat3 %>% mutate(alter = case_when(gegr < 1500 ~ "sehr alt",
                                  gegr < 1900 ~ "alt",
                                  TRUE ~ "relativ neu"))
```

### `group_by()`

```{r}
dat3 %>%
  group_by(prom_recht) %>%
  mutate(mean_prof = mean(profs))
```

```{r}
dat3 %>%
  group_by(prom_recht) %>%
  summarise(mean_prof = mean(profs))
```

### Klassen bilden mit `cut()`

```{r}
etb18$zpalter[etb18$zpalter == 9999] <- NA
```

Eine häufig Aufgabe in der Datenaufbereitung die Klassierung eines metrisches Merkmals, wie zum Beispiel das Alter.
Wir möchten also `zpalter` in 10-Jahreskategorien zusammenfassen.
Um die Klassen zu bilden, nutzen wir `cut()` und geben neben der zu unterteilenden Variable mit `breaks` die Klassengrenzen an. Für die Grenzen können wir `seq()` verwenden. Darin geben wir zunächst die obere und untere Grenze an und dann die Schrittbreiten. Diese Werte legen wir in einer neuen Variable im Datensatz `etb18` ab: 
```{r}
etb18$age_zehner <- cut(etb18$zpalter, breaks = c(10,20,30,40,50,60,70,80,90) )
etb18$age_zehner <- cut(etb18$zpalter, breaks = seq(10,90,10) ) # kürzer mit seq()
```
Für diese neue Variable können wir mit `count()` eine Häufigkeitstabelle anfordern:


```{r}
etb18 %>% count(age_zehner)
```
```{r}
#| echo: false
tweens <-  etb18 %>% count(age_zehner) %>% filter(grepl("\\(20",age_zehner)) %>% pull(n)
```
`(` bedeutet dabei ausgeschlossen, `]` inklusive. Es gibt also `r tweens` Befragte, die über 20 bis inklusive 30 Jahre alt sind.  


### [Übung](#grpue)
+ studs/profs berechnen -> über oder unter dem Schnitt?  
+ studs/profs berechnen -> über oder unter dem Schnitt LABELN
+ gruppiert nach `prom_recht`
  
  
  
  

### `across`: Mehrere Variablen bearbeiten

```{r}
dat3 %>%
  group_by(prom_recht) %>%
  summarise(across(matches("studs|profs"), ~mean(.x)))
```

Wir können auch mehrere Funktionen durchführen:
```{r}
dat3 %>%
  group_by(prom_recht) %>%
  summarise(across(matches("studs|profs"), list(mean = mean, sd = sd)))
```


```{r}
dat3 %>%
  group_by(prom_recht) %>%
  summarise(across(matches("studs|profs"), list(mean = mean, sd = sd),
                   .names = "{.fn}_{.col}"))
```

[Mehr Beispiele in der Hilfe zu across](https://dplyr.tidyverse.org/reference/across.html)



<!-- [{janitor}](https://appsilon.com/data-cleaning-in-r/) -->

## Übung 



```{r}
#| echo: false
#| warning: false
#| message: false
library(gt)
vals1 <- 
  etb18 %>% select(starts_with("F1450")) %>% 
    map_dfr(.,~attributes(.x)$labels,.id = "var") %>% 
    pivot_longer(-var) %>% 
    pivot_wider(names_from = value,values_from = name) %>% 
    select(-"NA",-"8",-"7") %>% 
    rename(`7/8/9`=`9`) %>% 
    mutate(`7/8/9` = "t.n.z./k.A.")
  

etb18 %>% select(starts_with("F1450")) %>% 
  map_dfr(.,~attributes(.x)$label) %>% 
      t(.) %>% data.frame() %>% 
      rownames_to_column(.,var = "var") %>% 
  left_join(vals1) %>% 
  gt() %>% 
  tab_options(  table.font.size = 12) %>% 
  tab_style(style = cell_text(font = "Roboto"),locations = cells_body(var))
```
```{r}
etb18 %>% 
  select(F1450_01,F1450_02,F1450_03) %>% 
  slice(1:10) %>% 
  mutate(across(dplyr::everything(),.fns = ~ifelse(.x>4,NA,.x))) %>% 
  mutate(index = mean(F1450_01+F1450_02+F1450_03,na.rm = T))
```


```{r}
etb18 %>% 
  select(F1450_01,F1450_02,F1450_03) %>% 
  slice(1:10) %>% 
  mutate(across(dplyr::everything(),.fns = ~ifelse(.x>4,NA,.x))) %>% 
  rowwise() %>% 
  mutate(index = mean(c(F1450_01,F1450_02,F1450_03),na.rm = T),
         n_mis = sum(is.na(c(F1450_01,F1450_02,F1450_03))) )
```


```{r}
#| echo: false
#| warning: false
#| message: false
vals <- 
  etb18 %>% select(starts_with("F700")) %>% 
    map_dfr(.,~attributes(.x)$labels,.id = "var") %>% 
    pivot_longer(-var) %>% 
    pivot_wider(names_from = value,values_from = name) %>% 
  select(-"NA",-"8") %>% 
  rename(`8/9`=`9`) %>% 
  mutate(`8/9` = "t.n.z./k.A.")
  

etb18 %>% select(starts_with("F700")) %>% 
  map_dfr(.,~attributes(.x)$label) %>% 
      t(.) %>% data.frame() %>% 
      rownames_to_column(.,var = "var") %>% 
  left_join(vals) %>% 
  gt() %>% 
  tab_options(  table.font.size = 12) %>% 
  tab_style(style = cell_text(font = "Roboto"),locations = cells_body(var))
```

## Eigene Funktionen - Schleifen



```{r}
sat_small <- 
  etb18 %>% 
  select(F1450_01,F1450_02,F1450_03) %>% 
  slice(1:5) %>% 
  mutate(across(dplyr::everything(),.fns = ~ifelse(.x>4,NA,.x))) # missings ausschließen
```

Standardisieren als Beispiel für eine Funktion

```{r}
sat_small %>% 
  mutate(std_F1450_01 = (F1450_01 - mean(F1450_01,na.rm = T))/sd(F1450_01,na.rm = T),
         std_F1450_02 = (F1450_02 - mean(F1450_02,na.rm = T))/sd(F1450_02,na.rm = T))

```

...und jetzt noch `F1450_03`?


```{r}
stdize <- function(x){
  std_x <- (x - mean(x,na.rm = T)) / sd(x,na.rm = T)
  return(std_x)
}
```


```{r}
var1 <- c(1,2,6,3,7,8,2,1,5)
stdize(var1)
```

```{r}
sat_small %>% 
  mutate(std_F1450_01 = stdize(F1450_01),
         std_F1450_02 = stdize(F1450_02),
         std_F1450_03 = stdize(F1450_03))
```

```{r}
sat_small %>% 
  mutate(across(matches("F1450"),~stdize(.x),.names = "std_{.col}"))
```





```{r}
mode <- function(x) {
  names(which.max(table(x))) 
}

mode(etb18$m1202)
```


## `lapply()` und `map()`


[`across()` und `c_across()`](https://twitter.com/tmfmnk/status/1525840447419162625)

https://mgimond.github.io/ES218/Week03ab_groupby.html
https://datacarpentry.org/r-socialsci/
data science in a box
https://medium.com/@tomazkastrun/eight-r-tidyverse-tips-for-everyday-data-engineering-8474f3d4af4f

https://medium.com/@alwinw/are-r-loops-really-that-slow-1bbf46b21fcb

## across & select
https://gist.github.com/AlbertRapp/043c7941d0fa6478cbea55f45525befe
 


## Eigene Funktionen

## Anhang




### String-Funktionen

```{r}
dat3 %>% mutate(uni_fh = str_detect(uni,"Uni"))
dat3 %>% mutate(bula = case_when(str_detect(uni,"Bremen")~ "HB",
                                 str_detect(uni,"Oldenb|Vechta")~ "NDS",
                                 str_detect(uni,"Bonn|Aachen")~ "NRW",
                                 str_detect(uni,"Freiburg")~ "BW"
                                 ))
dat3 %>% mutate(ort = str_remove(uni,"Uni |FH |RWTH "))
```



<!-- ### Klassen bilden mit `cut()` -->

<!-- ```{r} -->
<!-- etb18$zpalter[etb18$zpalter == 9999] <- NA -->
<!-- ``` -->

<!-- Eine häufig Aufgabe in der Datenaufbereitung die Klassierung eines metrisches Merkmals, wie zum Beispiel das Alter. -->
<!-- Wir möchten also `zpalter` in 10-Jahreskategorien zusammenfassen. -->
<!-- Um die Klassen zu bilden, nutzen wir `cut()` und geben neben der zu unterteilenden Variable mit `breaks` die Klassengrenzen an. Für die Grenzen können wir `seq()` verwenden. Darin geben wir zunächst die obere und untere Grenze an und dann die Schrittbreiten. Diese Werte legen wir in einer neuen Variable im Datensatz `etb18` ab:  -->
<!-- ```{r} -->
<!-- etb18$age_zehner <- cut(etb18$zpalter, breaks = c(10,20,30,40,50,60,70,80,90) ) -->
<!-- etb18$age_zehner <- cut(etb18$zpalter, breaks = seq(10,90,10) ) # kürzer mit seq() -->
<!-- ``` -->
<!-- Für diese neue Variable können wir mit `count()` eine Häufigkeitstabelle anfordern: -->


<!-- ```{r} -->
<!-- etb18 %>% count(age_zehner) -->
<!-- ``` -->
<!-- ```{r} -->
<!-- #| echo: false -->
<!-- tweens <-  etb18 %>% count(age_zehner) %>% filter(grepl("\\(20",age_zehner)) %>% pull(n) -->
<!-- ``` -->
<!-- `(` bedeutet dabei ausgeschlossen, `]` inklusive. Es gibt also `r tweens` Befragte, die über 20 bis inklusive 30 Jahre alt sind.   -->




<!-- ### cut wählt ein ungünstiges Zahlenformat {#hinweis_cut_w103} -->

<!-- `cut` verwendet für Klassengrenzen mit mehr als 3 Stellen eine wenig intuitive Darstellung. Mit `dig.lab` können Labels mit mehr als 3 Stellen angefordert werden: -->
<!-- ```{r} -->
<!-- x1 <- c(1212,2121,1212) -->
<!-- table( cut(x1, breaks = c(0,1500,2500), dig.lab = 4) ) -->
<!-- ``` -->