# Regressionsmodelle {#reg}

```{r reg01, include=F}
# http://hbiostat.org/rmsc/

if(Sys.getenv("USERNAME") == "filse" ) .libPaths("D:/R-library4") 
library(patchwork)
library(tidyverse)
if(Sys.getenv("USERNAME") == "filse" ) path <- "D:/oCloud/RFS/"
a16 <- read.csv(paste0(path,"allbus2016.csv"), sep = ";", header = T) # einlesen
mark_color <- "grey25"
color1x =  "#00519E" # uol farbe
colorhex <- "#FCFCFC" #"#FCF9F0FF"7
colorhex <- NA #"#FCF9F0FF"7
library(extrafont)
windowsFonts(Nunito=windowsFont("Nunito Sans"))
# Sys.setenv(R_GSCMD = "C:/Program Files/gs/gs9.07/bin/gswin64.exe")
# embed_fonts("newfont.pdat1")

theme_x <- 
  theme_minimal(base_family = "Nunito",base_size = 10) +
  theme(
    plot.background = element_rect(fill = colorhex, linetype = 1, colour = NA),
    rect = element_rect(fill = colorhex, linetype = 1, colour = NA),
    axis.text =  element_text(color = mark_color,face = "plain", size = rel(.75), angle = 0), 
    axis.title = element_text(color = mark_color,face = "plain", size = rel(1), angle = 0), 
    axis.title.y = element_text(color = mark_color,face = "plain", angle = 0,vjust = .5), 
    axis.ticks = element_blank(),
    axis.line = element_line(size = .1), 
    panel.grid = element_line(colour = "grey81", linetype = 1, size = .15), 
    panel.grid.minor.y = element_blank(), 
    panel.grid.minor.x = element_blank(), 
    plot.subtitle = element_text(hjust=0),
    plot.caption = element_text(hjust=1, size = rel(1.2), color = mark_color),
    plot.margin = unit(c(1, 1, 1, 1), "lines"))

theme_set(theme_x)

```

Zum Einstieg betrachten wir zunächst einen (fiktiven) Datensatz mit lediglich fünf Fällen. Mit dem `data.frame` Befehl können wir einen Datensatz erstellen. Unserer hat zunächst lediglich zwei Variablen: var1 und var2 
```{r}
dat1 <- data.frame(id   = 1:8,
                   var1 = c(2,1,2,5,7, 8, 9,5),
                   var2 = c(2,2,1,9,7, 4,25,3),
                   educ = c(3,1,2,2,1, 3, 2,-1),
                   gend = c(2,1,1,2,1,2,1,2),
                   x    = c(2,1,2,4,1,NA,NA,NA) )
dat1
```

## Regressionsmodelle mit `lm()` {#lm1}

```{r, echo = F}
m1 <- lm(var2~ var1, data = dat1)  
```

Regressionsmodelle in R lassen sich mit `lm()` erstellen. 
Hier geben wir das Merkmal an, dass auf der y-Achse liegt (die *abhängige* Variable) und nach einer `~`  das Merkmal für die x-Achse (*unabhängige* Variable). Die Interpretation des Ergebnisses wird uns die kommenden Wochen beschäftigen. 

```{r}
lm(var2~ var1, data = dat1)
```

Der Wert unter `var1` gibt an, um *wieviel sich die Gerade pro "Schritt nach rechts" nach oben/unten verändert*. Die Gerade steigt also pro Einheit von `var1` um `r m1$coefficients[2]`. Die Ergebnisse können wir unter `m1` ablegen:
```{r}
m1 <- lm(var2~ var1, data = dat1)  
```

Mit `summary()` bekommen wir dann eine Regressionstabelle:
```{r}
summary(m1)
```





Wie schon bei den Zusammenhangsmaßen können wir auch hier die einzelnen Werte mit `View()` ansehen: 

```{r ols1_str, message=F, out.width="100%", out.height="10%"}
#| echo: false
listviewer::jsonedit(m1, mode="view") 
```

Besonders hilfreich ist `$coefficients`:
```{r}
m1$coefficients
summary(m1)$coefficients
```


## Regressionsmodelle visualisieren

Mit `geom_smooth(method = "lm")` können wir Regressionsgeraden auch in `{ggplot2}` darstellen:
Unser Modell mit `var1` und `var2` können wir so darstellen:
```{r, fig.height=3, fig.width=3, echo=T, fig.align="center" , warning=F,message=F}
library(ggplot2)
ggplot(dat1, aes(x = var1, y = var2)) + 
  geom_point(size = 2) + 
  geom_smooth(method = "lm", color = "darkblue" , fill = "lightskyblue", size = .65)  
```

Hier scheinen wir einen Ausreißer zu haben. In unserem übersichtlichen Datensatz ist der schnell gefunden. In größeren Datensätzen hilft uns `geom_text()`:
```{r graph2}
#| fig.height: 3
#| fig.width: 3
#| fig-align: center
#| warning: false
#| message: false
ggplot(dat1, aes(x = var1, y = var2)) + 
  geom_point(size = 2) + 
  geom_smooth(method = "lm", color = "darkblue" , fill = "lightskyblue", size = .65)  +
  geom_text(data = dat1 %>% filter(var2 > 20), aes(y = var2+3, label = id), color = "sienna1")
```

Wir können nämlich einzelne `geom_` auch nur für ein Subset angeben - dazu vergeben wir `data =` neu (übernehmen also nicht die Auswahl aus dem Haupt-Befehl `ggplot()`) und setzen darin einen `filter()`. Außerdem verschieben wir mit `var2+3` das Label etwas über den Punkt.


### [Übung](#reg1) 


## Modelle nur für manche Fälle berechnen

Wenn wir jetzt das Modell nochmal berechnen wollen, haben wir zwei Möglichkeiten:

### Neuen data.frame erstellen

Wir können in R mehrere `data.frame`-Objekte im Speicher halten. Also können wir leicht einen neuen `data.frame` erstellen, der nur die Beobachtungen mit `var2 < 20` enthält und diesen dann für unseren `lm()`-Befehl verwenden:

```{r ols2}
dat1_u20 <- dat1 %>% filter(var2<20)
m2a <- lm(var2~ var1, data = dat1_u20)
summary(m2a)
```

### Direkt in `lm()` filtern

Wir können `filter()`-Befehl auch direkt in das `data=`-Argument von `lm()` bauen:

```{r ols2a}
m2b <- lm(var2~ var1, data = dat1 %>% filter(var2<20))
summary(m2b)
```

...übrigens: wir können auch in `geom_smooth()` filtern:
```{r, fig.height=3, fig.width=3, echo=T, fig.align="center" , warning=F,message=F}
ggplot(dat1, aes(x = var1, y = var2)) + 
  geom_smooth(method = "lm", color = "darkblue" , fill = "lightskyblue", size = .65)  +
  geom_smooth(data = dat1 %>% filter(var2<20),
    method = "lm", color = "sienna1" , fill = "sienna2", size = .65)  +
  geom_point(size = 2) 
```


## Regressionstabellen

Wenn wir diese verschiedenen Modelle jetzt vergleichen möchten, bietet sich eine Tabelle an. 

Es gibt zahlreiche Alternativen zur Erstellung von Regressionstabellen, mein persönlicher Favorit ist `modelsummary()` aus dem gleichnamigen Paket [{modelsummary}](https://vincentarelbundock.github.io/modelsummary/).
Es kommt mit (nahezu) allen Modellarten zurecht und bietet darüber hinaus eine breite Palette an (u.a. auch [Word-Output](#14_tabellenexport.qmd) - dazu später mehr) und auch Koeffizientenplots (auch dazu kommen wir noch).
Außerdem ist die [Dokumentation](https://vincentarelbundock.github.io/modelsummary/articles/modelsummary.html).

```{r}
#| eval: false
install.packages("modelsummary")
```

```{r}
library(modelsummary)
modelsummary(list(m1,m2a,m2b))
```

Wir werden uns noch ein bisschen ausführlicher mit den Anpassungsmöglichkeiten für `{modelsummary}` befassen, hier nur schon mal zwei zentrale Optionen:

+ mit `stars = T` können wir uns die Signifikanz mit den gebräuchlichen Sternchen-Codes anzeigen lassen (`*`: p < .05 usw.)
+ mit `gof_omit = "IC|RM|Log"` können wir die Goodness of Fit Statistiken ausblenden die `IC`, `RM` oder `Log` im Namen haben (also `AIC`, `BIC`, `RMSE` und die `LogLikelihood`)

```{r}
modelsummary(list(m1,m2a,m2b),stars = T,gof_omit = "IC|RM|Log")
```

### [Übung](#reg2)

## Kategoriale unabhängige Variablen

Natürlich können wir auch kategoriale unabhängige Variablen in unser Modell mit aufnehmen. 
Dazu müssen wir aber entsprechende Variable als `factor` definieren - und R so mitteilen, dass die Zahlenwerte nicht numerisch zu interpretieren sind. 
Wenn wir `educ` aus unserem kleinen Beispiel betrachten - dann steht 1 für einen grundlegenden Bildungsabschluss, 2 für einen mittleren und 3 für einen hohen Bildungsabschluss.

```{r}
dat1
m3 <- lm(var2~factor(educ), dat1)
summary(m3)
```

Noch schöner ist das aber natürlich, wenn wir `educ` vorher labeln:
```{r}
dat1$ed_fct <- factor(dat1$educ, levels = 1:3,
                        labels = c("basic","medium","high"))
dat1
```

Dann verwenden den `factor` im Regressionsbefehl:
```{r}
m3 <- lm(var2 ~ ed_fct, dat1)
summary(m3)
```


+ Im Vergleich zu `educ = basic` ist der vorhergesagte Wert für `var2` bei `educ = medium` um `r round(m3$coefficients[2],2)` höher.

+ Im Vergleich zu `educ = basic` ist der vorhergesagte Wert für `var2` bei `educ = high` um `r round(m3$coefficients[3],2)` höher.

Wir können die Referenzkategorie auch ändern:

```{r}
dat1$ed_fct <- relevel(dat1$ed_fct,ref = "medium")
m3b <- lm(var2 ~ ed_fct, dat1)
summary(m3b)
```
+ Im Vergleich zu `educ = medium` ist der vorhergesagte Wert für `var2` bei `educ = basic` um `r round(abs(m3b$coefficients[2]),2)` niedriger.

+ Im Vergleich zu `educ = medium` ist der vorhergesagte Wert für `var2` bei `educ = high` um `r round(abs(m3b$coefficients[3]),2)` niedriger.


### [Übung](#reg3)


## Nur vollständige Zeilen behalten

Wenn wir jetzt aber 

## Mehre unabhängige Variablen

Um mehrere unabhängige Variablen in unser Regressionsmodellen aufzunehmen, geben wir sie mit `+` an:
```{r}
m4 <- lm(var2 ~ ed_fct  + var1, dat1)
summary(m4)
```

### [Übung](#reg4)


## Interaktionen

```{r}
dat1$g_fct <- factor(dat1$gend,levels = 1:2,
                     labels = c("women","men"))
m5 <- lm(var2 ~ var1 * g_fct, dat1)
summary(m5)
```

Interaktionen sollten immer visualisiert werden.
Dafür ist [`{ggeffects}`](https://strengejacke.github.io/ggeffects/index.html) eine große Hilfe:

```{r}
#| eval: false
install.packages("ggeffects")
```

```{r}
#| out-width: "60%"
#| out-height: "60%"
library(ggeffects)
ggpredict(m5, terms = c("var1","g_fct[women,men]")) %>% plot()
# oder nebeneinander:
ggpredict(m5, terms = c("var1","g_fct[women,men]")) %>% plot(facet=TRUE)
```

Wir können diese Darstellung mit den bekannten `{ggplot2}`-Befehlen verändern:

```{r}
#| out-width: "60%"
#| out-height: "60%"
ggpredict(m5, terms = c("var1","g_fct[women,men]")) %>% plot() + 
  scale_color_viridis_d(breaks = c("women","men"),labels=c("Frauen","Männer")) +
  scale_fill_viridis_d(breaks = c("women","men"),labels=c("Frauen","Männer")) +
  labs(title = "Vorhergesagte Werte für var2",
       color = "Gender",
       x = "Werte für var1",
       y = "Vorhergesagte Werte für var1")
```

### [Übung](#reg5)

## Quadratische Terme & Polynome

```{r}
dat1 %>% filter(id != 7) %>% 
  ggplot(aes(x = var1, y = var2)) + 
  geom_smooth(method = "lm", color = "darkblue" ,formula = "y~x+I(x^2)", se=F, size = .65) +
  geom_point()

m6 <- lm(var2 ~ var1 + I(var1^2), dat1 %>% filter(id != 7))
summary(m6)
```

```{r}
ggpredict(m6, terms = c("var1")) %>% plot()
```
### [Übung](#reg6)

## Gewichtetes Regressionsmodell
```{r}
#| message: false
#| warning: false
library(survey)
etb18 <- haven::read_dta("./data/BIBBBAuA_2018_suf1.0.dta") 

etb18x <- etb18 %>% filter(F518_SUF < 99998, zpalter < 100)
modl <- "F518_SUF ~ zpalter + I(zpalter^2)"
m2         <- lm(modl, data = etb18)
etb18_weighted <- svydesign(id      = ~intnr,
                            weights = ~gew2018,
                            data    = etb18)
survey_m2 <- survey::svyglm(modl, family = gaussian(), data = etb18,design = etb18_weighted)
modelsummary::modelsummary(list("glm()"=m2,"svyglm()"= survey_m2),gof_omit = "RM|IC|Log")
```

### [Übung](#reg7)

## Übungen

### Übung 1: Regression {#reg1}

Verwenden Sie folgenden Subdatensatz der ETB2018:
```{r, echo = T}
etb_reg1 <- etb18 %>% filter(F200 <90, F518_SUF < 99990,intnr< 200000)
```

+ Erstellen Sie ein Objekt `mod1` mit einem linearen Regressionsmodell (`lm`) mit `F518_SUF` (Monatsbrutto in EUR) als abhängiger und `F200` (Arbeitszeit in Stunden) als unabhängiger Variable! (siehe [hier](#lm1))
+ Betrachten Sie Ergebnisse `mod1` - was können Sie zum Zusammenhang zwischen `F518_SUF` und `F200` erkennen?
+ Visualisieren Sie Ihr Regressionsmodell mit `{ggplot2}`.
+ Sehen Sie Ausreißer im Scatterplot? Markieren Sie diese mit Hilfe der Variable `intnr` und `geom_text()`.

### Übung 2: mehrere UVs {#reg2}

+ Erstellen Sie ein `lm()`-Modell `mod2`, welches nur auf den Beobachtungen mit einem Monatseinkommen unter 20.000 EUR beruht.
+ Erstellen Sie eine Regressionstabelle, welche diese neue Modell `mod2` neben das Modell `mod1` aus Übung 1 stellt.
+ Erstellen Sie auch eine grafische Gegenüberstellung der beiden Modelle.

### Übung 3: kat. UVs {#reg3}

+ Passen Sie das `lm()`-Modell `mod1` (mit allen Fällen aus `etb_reg1`) so an, dass neben der Arbeitszeit auch die Ausbildungsniveau (`m1202`) als unabhängige Variable mit aufgenommen werden.
+ Achten Sie darauf, dass m1202 als `factor` definiert ist. Vergeben Sie für die Levels 1-4 die Labels *ohne*, *dual/schulisch*, *Aufstieg*, *FH/Uni* und legen sie den `factor` als Variable `m1202_fct` in Ihrem `data.frame` ab - siehe Code-Hilfe unten:
```{r}
#| code-fold: true
#| eval: false
etb_reg1$m1202_fct <-  factor(etb_reg1$m1202,levels = 1:4, labels = c("ohne","dual","Aufstieg","FH/Uni"))
```
+ Erstellen Sie das Regressionsmodell mit dieser neuen factor-Variable für `m1202` und `F200` als unabhängigen Variablen.
+ Ändern Sie die Referenzkategorie auf die Ausprägung *Aufstiegsfortbildung*  (`m1202` = 3) und schätzen Sie das Modell erneut.
+ Erstellen Sie eine Übersichtstabellen mit allen Modellen aus den Übungen 1 und 3.

### Übung 4: mehrere UVs {#reg4}



### Übung 5: Interaktionen {#reg5}


### Übung 6: quad. Terme {#reg6}

+ Erstellen Sie ein Modell `m4` mit einem quadratischen Term:

$$\texttt{F518\_SUF} = \beta0 + \beta1 \times \texttt{F200} + \beta2 \times \texttt{F200}^2 + \varepsilon$$

## Anhang

### Vorhergesagte Werte {#pred}

Die vorhergesagten Werte von `lm()` finden sich unter `$fitted.values`:
```{r}
m1$fitted.values
```
Diese vorhergesagten Werte entsprechen einfach der Summe aus dem Wert unter `Intercept` und dem Wert unter `var1` multipliziert mit dem jeweiligen Wert für `var1`. 
```{r}
m1
```
Für die erste Zeile aus `dat1` ergibt sich also `m1` folgender vorhergesagter Wert: `2.1351+0.5811*1=``r 2.1351+0.5811*1`

Die Werte unter `fitted.values` folgen der Reihenfolge im Datensatz, sodass wir sie einfach als neue Spalte in `dat1` ablegen können:
```{r}
dat1$lm_vorhersagen <- m1$fitted.values
dat1
```
Die Grafik zeigt wie Vorhersagen auf Basis von `m1` aussehen: Sie entsprechen den Werten auf der blauen Geraden (der sog. Regressionsgeraden) an den jeweiligen Stellen für `var1`. 
```{r, fig.height=3, fig.width=3, echo=T, fig.align="center" , warning=F,message=F}
#| code-fold: true
ggplot(dat1, aes(x = var1, y = var2)) +
  geom_point(size = 3) +      
  geom_smooth(method = "lm", color = "darkblue" , se = FALSE,size =.65) +
  geom_point(aes(x = var1, y = lm_vorhersagen), color = "dodgerblue3", size = 3) +
  expand_limits(x = c(0,8),y=c(0,8)) 
```

### Residuen {#res2}

Die hellblauen Punkte (also die Vorhersagen von `m1`) liegen in der Nähe der tatsächlichen Punkte. Trotzdem sind auch die hellblauen Punkte nicht deckungsgleich mit den tatsächlichen Werten. 
Diese Abweichungen zwischen den vorhergesagten und tatsächlichen Werten werden als Residuen bezeichnet:
$$Residuum = beobachteter\, Wert \; - \; vorhergesagter\,Wert$$
$$\epsilon_{\text{i}} = \text{y}_{i} - \hat{y}_{i}$$
Wir können diese per Hand berechnen als Differenz zwischen dem tatsächlichen und dem vorhergesagten Wert oder einfach unter `m1$residuals` aufrufen:
```{r}
m1$residuals
```
Auch die Residuen für `lm` können wir in `dat1` ablegen: 
```{r}
dat1$lm_residuen <- m1$residuals
dat1
```

Hier sind die Residuen für `lm` hellblau eingezeichnet:
```{r, fig.height=2.75, fig.width=2.75, fig.align="center" , eval = T, message=F}
#| code-fold: true
ggplot(dat1, aes(x = var1, y = var2)) + 
  geom_smooth(method = "lm", color = "darkblue" , se = FALSE,size =.65) +
  geom_segment(aes(x = var1, xend = var1, y = var2, yend = lm_vorhersagen), color = "dodgerblue3", size = .65, linetype = 1) +
  geom_point(size = 3) +
  geom_point(aes(x = var1, y = lm_vorhersagen), color = "dodgerblue3", size = 3) +
  expand_limits(x = c(0,8),y=c(0,8)) 
```


### Annahmen checken
[model dashboard](https://easystats.github.io/easystats/reference/model_dashboard.html)

```{r}
#| eval: false
install.packages("performance")
```

```{r reg02, fig.height=8}
#| warning: false
#| message: false
library(performance)
m2 <- lm(mpg ~ qsec + gear, mtcars) ## mtcars ist ein Beispieldatensatz aus R
model_test <- performance::check_model(m2)
plot(model_test)
```

### Regressionsmodelle vergleichen

Mit dem Paket `{performance}` können wir auch einen umfassenden Modellvergleich bekommen:
```{r reg03}
data(mtcars)
mtcars$gear <- factor(mtcars$gear) ## 
m1 <- lm(mpg ~ qsec, mtcars)
m2 <- lm(mpg ~ qsec + gear, mtcars)

check_model(m2,panel = F)
compare_performance(m1,m2)
```



