# Regressionsmodelle: Erweiterungen

```{r setup, include=FALSE}
if(Sys.getenv("USERNAME") == "filse" ) .libPaths("D:/R-library4") 
knitr::opts_chunk$set(echo = TRUE, cache = F, dpi=500)
pacman::p_load(mfx, tidyverse, hrbrthemes, estimatr, ivreg, fixest, sandwich, marginaleffects,
               lmtest, margins, vtable, broom, modelsummary, kableExtra)

mark_color <- "grey25"
color1x =  "#00519E" # uol farbe
colorhex <- "#FCFCFC" #"#FCF9F0FF"7
colorhex <- NA #"#FCF9F0FF"7
library(extrafont)
windowsFonts(Nunito=windowsFont("Nunito Sans"))

theme_x <- 
  theme_minimal(base_family = "Nunito",base_size = 10) +
  theme(
    plot.background = element_rect(fill = colorhex, linetype = 1, colour = NA),
    rect = element_rect(fill = colorhex, linetype = 1, colour = NA),
    axis.text =  element_text(color = mark_color,face = "plain", size = rel(.75), angle = 0), 
    axis.title = element_text(color = mark_color,face = "plain", size = rel(1), angle = 0), 
    axis.title.y = element_text(color = mark_color,face = "plain", angle = 0,vjust = .5), 
    axis.ticks = element_blank(),
    axis.line = element_line(size = .1), 
    panel.grid = element_line(colour = "grey81", linetype = 1, size = .15), 
    panel.grid.minor.y = element_blank(), 
    panel.grid.minor.x = element_blank(), 
    plot.subtitle = element_text(hjust=0),
    plot.caption = element_text(hjust=1, size = rel(1.2), color = mark_color),
    plot.margin = unit(c(1, 1, 1, 1), "lines"))

theme_set(theme_x)
```
```{r}
library(tidyverse)
```

Nach den basics für Regressionsmodelle sehen wir uns in diesem Kapitel einige hilfreiche Erweiterungen von Regressionsmodellen in R an

Die folgenden Beispiele basieren vornehmlich auf dem `starwars`-Datensatz aus `{dplyr}`, hier ein kurzer Blick in die Daten:

```{r starwars}
starwars %>% select(name,height,mass,hair_color,gender)
```

Unser Beispiel ist ein simples: der Zusammenhang zwischen Größe und Gewicht der Star Wars Helden:
```{r mod1}
mod1 <- lm(mass ~ height, data = starwars)
```

## "tidy" Regressionskoeffizienten mit `{broom}`

`summary()` bietet einen einfachen Zugriff auf Regressionstabellen, allerdings verwende ich häufig [`{broom}` ](https://broom.tidyverse.org/).
Mit `broom::tidy(..., conf.int = TRUE)` bekommen wir einen `data.frame` mit den Ergebnissen des Regressionsmodells, die wir bspw. in einem `{ggplot2}` weiterverarbeiten können - wenn uns die Standardlösung von [`modelplot()`](09_reg.qmd#modelplot) nicht weiterhilft:

```{r mod1_tidy}
#| out-width: "90%"
#| out-height: "50%"
#| fig-align: "center"
library(broom) ## schon geladen als Teil des tidyverse
tidy(mod1, conf.int = TRUE)

tidy(mod1, conf.int = TRUE) %>% 
  ggplot(aes(y = term, x = estimate)) +
  geom_vline(aes(xintercept = 0), linetype = "dashed", color = "navy") +
  geom_errorbarh(aes(xmin = conf.low, xmax  = conf.high), height = .1) + 
  geom_point(color = "orange", shape = 17,size = 3) +
  theme_minimal(base_size = 16)

```


`broom::glance()` gibt uns einen ganze Reihe an Modellgütemaßen (R<sup>2</sup>, AIC, etc.) als  `data.frame` aus:

```{r mod1_glance}
glance(mod1)
```


## Nonstandard errors

> Dealing with statistical irregularities (heteroskedasticity, clustering, etc.) is a fact of life for empirical researchers.  
[Grant McDermott](https://raw.githack.com/uo-ec607/lectures/master/08-regression/08-regression.html#Nonstandard_errors)

Die gute Nachricht ist, dass R eine ganze Reihe an Möglichkeiten bietet, Standard-Fehler zu korrigieren.
Unter anderem mit [{sandwich}](http://sandwich.r-forge.r-project.org/articles/sandwich.html) oder [{estimatr}](https://declaredesign.org/r/estimatr/articles/getting-started.html).

Eine sehr einfache Variante ist die Korrektur von Standardfehlern in `{modelsummary}`, die wir uns etwas genauer ansehen:


Wir können sog. *heteroskedasticity-consistent* (HC) "robuste" Standardfehler mit der `vcov`-Option `HC` in `modelsummary()` anfordern. 
Die Hilfe-Seite für `{modelsummary}` bietet eine [Liste mit allen Optionen](https://vincentarelbundock.github.io/modelsummary/articles/modelsummary.html#vcov).

Eine Option ist auch `stata`, um Ergebnisse aus Statas `, robust` zu replizieren. 
[Hier mehr](https://declaredesign.org/r/estimatr/articles/stata-wls-hat.html) zu den Hintergründen und Unterschieden.

```{r mod1_robust_stata}
library(modelsummary)
modelsummary(list(mod1,mod1,mod1,mod1),vcov = c("classical","HC","HC2","stata"),gof_omit = "RM|IC|Log")
```

## Fixed effects Modelle mit `{fixest}`

```{r}
#| eval: false
install.packages("fixest")
```

[`{fixest}`](https://lrberge.github.io/fixest)) ist zwar noch relativ neu, aber bietet eine große Auswahl an Möglichkeiten: [logitische Modelle](#10_log_reg.qmd##feglm), mehr-dimensionale Fixed Effects, Multiway clustering, ...
Und es ist sehr schnell, [bspw. schneller](https://lrberge.github.io/fixest/#benchmarking) als Statas `reghdfe`. 
Für mehr Details empfiehlt sich die [Vignette](https://lrberge.github.io/fixest/articles/fixest_walkthrough.html).

Die zentrale Funktion zur Schätzung linearer FE-Regressionsmodelle ist `feols()` - sie funktioniert ganz ähnlich zu `lm()`. 
Auch hier geben wir wieder eine Formel nach dem Schema `abhängige Variabe ~ unabhängige Variable(n)` an. 
Wir fügen lediglich mit `|` die Variable hinzu, welche die FEs festlegt:

```{r ols_fe, message=FALSE}
library(fixest)
fe_mod1 <- feols(mass ~ height | species, data = starwars)
fe_mod1
```

`{fixest}` clustert automatisch die Standardfehler entlang der FE-Variable (hier also `species`).
Wenn wir das mal nicuth möchten, können wir mit der `se`-Option `= "standard"` ungeclusterte SE anfordern:
```{r ols_fe_standard_et, message=FALSE}
summary(fe_mod1, se = 'standard')
summary(fe_mod1, cluster = ~species)
```

`{modelsummary}` zeigt die geclusterten SE:
```{r modsum_se, message=FALSE}
modelsummary(list(fe_mod1),gof_omit = "R|IC|Log|F")
```

## Abschließende Bemerkungen

Zusammengefasst lassen uns `{fixest}` und `{modelsummary}` Standardfehler nach der eigentlichen Modellschätzung anpassen, indem wir die  `se` or `cluster` Optionen verwenden. 

Ein [Blog Post von Grant Mcdermott](https://grantmcdermott.com/better-way-adjust-SEs/) argumentiert noch etwas ausführlicher, warum die nachträgliche Berechnung der Standardfehler (anstelle einer kompletten Neuschätzung des Modells) eine gute Idee ist - auch wenn es für Stata-Nutzende ein sehr ungewöhnliches Vorgehen ist.

Die exakte Replikation von Standardfehlern aus anderen Programmen (bspw, Stata) ist oft schwieriger als es zunächst scheint. 
Siehe auch die Diskussion [hier](https://github.com/sgaure/lfe/issues/1#issuecomment-530643808) 
[Detaillierte vignette](https://lrberge.github.io/fixest/articles/standard_errors.html) `{fixest}` wie SEs aus anderen Programmen repliziert werden können.
[Detailliertes Paper](http://sandwich.r-forge.r-project.org/articles/jss_2020.html) von den Autoren von `{sandwich}` zu diesem Thema. 

