# Regressionsmodelle {#reg}

```{r reg01, include=F}
if(Sys.getenv("USERNAME") == "filse" ) .libPaths("D:/R-library4") 
library(patchwork)
library(tidyverse)
if(Sys.getenv("USERNAME") == "filse" ) path <- "D:/oCloud/RFS/"
a16 <- read.csv(paste0(path,"allbus2016.csv"), sep = ";", header = T) # einlesen
mark_color <- "grey25"
color1x =  "#00519E" # uol farbe
colorhex <- "#FCFCFC" #"#FCF9F0FF"7
colorhex <- NA #"#FCF9F0FF"7
library(extrafont)
windowsFonts(Nunito=windowsFont("Nunito Sans"))
# Sys.setenv(R_GSCMD = "C:/Program Files/gs/gs9.07/bin/gswin64.exe")
# embed_fonts("newfont.pdat1")

theme_x <- 
  theme_minimal(base_family = "Nunito",base_size = 10) +
  theme(
    plot.background = element_rect(fill = colorhex, linetype = 1, colour = NA),
    rect = element_rect(fill = colorhex, linetype = 1, colour = NA),
    axis.text =  element_text(color = mark_color,face = "plain", size = rel(.75), angle = 0), 
    axis.title = element_text(color = mark_color,face = "plain", size = rel(1), angle = 0), 
    axis.title.y = element_text(color = mark_color,face = "plain", angle = 0,vjust = .5), 
    axis.ticks = element_blank(),
    axis.line = element_line(size = .1), 
    panel.grid = element_line(colour = "grey81", linetype = 1, size = .15), 
    panel.grid.minor.y = element_blank(), 
    panel.grid.minor.x = element_blank(), 
    plot.subtitle = element_text(hjust=0),
    plot.caption = element_text(hjust=1, size = rel(1.2), color = mark_color),
    plot.margin = unit(c(1, 1, 1, 1), "lines"))

theme_set(theme_x)

```

## Beispieldatensatz

Zum Einstieg betrachten wir zunĂ¤chst einen (fiktiven) Datensatz mit lediglich vier FĂ¤llen. Mit dem `data.frame` Befehl kĂ¶nnen wir einen Datensatz erstellen. Unserer hat zunĂ¤chst lediglich zwei Variablen: var1 und var2 
```{r}
dat1 <- data.frame(var1 = c(1,2,7,8),
                 var2 = c(2,4,7,6))
dat1
```

```{r}
#| echo: false
dat1$var2_mean <- mean(dat1$var2)
```

## Regressionsmodelle mit `lm()` {#lm1}

```{r, echo = F}
m1 <- lm(var2~ var1, data = dat1)  
```

Regressionsmodelle in R lassen sich mit `lm()` erstellen. 
Hier geben wir das Merkmal an, dass auf der y-Achse liegt (die *abhĂ¤ngige* Variable) und nach einer `~`  das Merkmal fĂĽr die x-Achse (*unabhĂ¤ngige* Variable). Die Interpretation des Ergebnisses wird uns die kommenden Wochen beschĂ¤ftigen. 

```{r}
lm(var2~ var1, data = dat1)
```

Der Wert unter `var1` gibt an, um *wieviel sich die Gerade pro "Schritt nach rechts" nach oben/unten verĂ¤ndert*. Die Gerade steigt also pro Einheit von `var1` um `r m1$coefficients[2]`. Die Ergebnisse kĂ¶nnen wir unter `m1` ablegen:
```{r}
m1 <- lm(var2~ var1, data = dat1)  
```

Mit `summary()` bekommen wir dann eine Regressionstabelle:
```{r}
summary(m1)
```



Mit `geom_smooth(method = "lm")` kĂ¶nnen wir Regressionsgerade auch in `{ggplot2}` darstellen:
In unserer Grafik sieht diese Gerade so aus:
```{r, fig.height=3, fig.width=3, echo=T, fig.align="center" , warning=F,message=F}
#| code-fold: true


ggplot(dat1, aes(x = var1, y = var2)) + 
  geom_point(size = 2) + 
  geom_smooth(method = "lm", color = "darkblue" , se = FALSE, size = .65)  +
  expand_limits(x = c(0,8),y=c(0,8)) +
  scale_y_continuous(breaks = seq(0,8,2)) +
  scale_x_continuous(breaks = seq(0,8,2)) 
```

### Vorhergesagte Werte {#pred}

In welcher Hinsicht ist die Gerade nun eine Verbesserung gegenĂĽber dem `mean`? Wir kĂ¶nnen uns fĂĽr eine EinschĂ¤tzung die Residuen ansehen. FĂĽr den Punkt ganz links hatte wir vorhin berechnet, dass das Residuum auf Basis des arithm. Mittels (also die Distanz zum orangen Punkt auf der gestrichelten Linie) `2-4.75 = -2.75` betrĂ¤gt:
```{r}
dat1
```
Die vorhergesagten Werte von `lm()` finden sich unter `$fitted.values`:
```{r}
m1$fitted.values
```
Diese vorhergesagten Werte entsprechen einfach der Summe aus dem Wert unter `Intercept` und dem Wert unter `var1` multipliziert mit dem jeweiligen Wert fĂĽr `var1`. 
```{r}
m1
```
FĂĽr die erste Zeile aus `dat1` ergibt sich also `m1` folgender vorhergesagter Wert: `2.1351+0.5811*1=``r 2.1351+0.5811*1`

Die Werte unter `fitted.values` folgen der Reihenfolge im Datensatz, sodass wir sie einfach als neue Spalte in `dat1` ablegen kĂ¶nnen:
```{r}
dat1$lm_vorhersagen <- m1$fitted.values
dat1
```
Die Grafik zeigt wie Vorhersagen auf Basis von `m1` aussehen: Sie entsprechen den Werten auf der blauen Geraden (der sog. Regressionsgeraden) an den jeweiligen Stellen fĂĽr `var1`. 
```{r, fig.height=3, fig.width=3, echo=T, fig.align="center" , warning=F,message=F}
#| code-fold: true
ggplot(dat1, aes(x = var1, y = var2)) + geom_point(size = 3) +      expand_limits(x = c(0,8),y=c(0,8)) +
  scale_y_continuous(breaks = seq(0,8,2)) +
  scale_x_continuous(breaks = seq(0,8,2)) +
  geom_hline(aes(yintercept = var2_mean), color = "#4F5CB3", size = .75, linetype = "dashed") +
  geom_point(aes(x = var1, y = var2_mean), col = "darkorange", size = 3) +
  geom_segment(aes(x = var1, xend = var1, y = var2, yend = var2_mean), color = "red", size = .65, linetype = "dotted")  +
  geom_smooth(method = "lm", color = "darkblue" , se = FALSE,size =.65) +
  geom_point(aes(x = var1, y = lm_vorhersagen), color = "dodgerblue3", size = 3)
```

### Residuen des Regressionsmodells {#res2}

Wir kĂ¶nnen erkennen, dass die hellblauen Punkte (also die Vorhersagen von `m1`) deutlich nĂ¤her an den tatsĂ¤chlichen Punkten liegen als die orangen Vorhersagen auf Basis des `mean`. Trotzdem sind auch die hellblauen Punkte nicht deckungsgleich mit den tatsĂ¤chlichen Werten. Es gibt also auch hier wieder Residuen. Wir kĂ¶nnen diese per Hand berechnen als Differenz zwischen dem tatsĂ¤chlichen und dem vorhergesagten Wert:
```{r}
dat1$var2 - m1$fitted.values
```
Oder wir kĂ¶nnen Sie unter `m1$residuals` aufrufen:
```{r}
m1$residuals
```
Auch die Residuen fĂĽr `lm` kĂ¶nnen wir in `dat1` ablegen: 
```{r}
dat1$lm_residuen <- m1$residuals
dat1
```

Hier sind die Residuen fĂĽr `lm` hellblau eingezeichnet:
```{r, fig.height=2.75, fig.width=2.75, fig.align="center" , eval = T, message=F}
#| code-fold: true
ggplot(dat1, aes(x = var1, y = var2)) + geom_point(size = 3) + 
    
  expand_limits(x = c(0,8),y=c(0,8)) +
  geom_hline(aes(yintercept = var2_mean), color = "#4F5CB3", size = .75, linetype = "dashed") +
  geom_point(aes(x = var1, y = var2_mean), col = "darkorange", size = 3) +
  geom_segment(aes(x = var1, xend = var1, y = var2, yend = var2_mean), color = "red", size = .65, linetype = "dotted")  +
  geom_smooth(method = "lm", color = "darkblue" , se = FALSE,size =.65) +
  geom_point(aes(x = var1, y = lm_vorhersagen), color = "dodgerblue3", size = 3) +
  geom_segment(aes(x = var1, xend = var1, y = var2, yend = lm_vorhersagen), color = "dodgerblue3", size = .65, linetype = 1) 
```

## ModellgĂĽte {#r2}

Um zu beurteilen, um wieviel besser unsere Gerade aus `lm()` die Werte vorhersagen kann als der `mean` kĂ¶nnen wir die Summe der quadrierten Residuen vergleichen:
```{r}
dat1$lm_residuen2 <- dat1$lm_residuen^2
dat1
sum(dat1$m_residuen2)
sum(dat1$lm_residuen2)
```
Zum Beispiel kĂ¶nnen wir uns fragen, um wieviel sich die Summe der quadrierten Residuen verringert wenn wir statt des `mean` unser `lm`-Modell verwenden:
```{r}
sum(dat1$m_residuen2)-sum(dat1$lm_residuen2)
```
Wenn wir diese VerĂ¤nderung ins VerhĂ¤ltnis mit dem "Ausgangswert", also den Residuen aus der Mittelwertregel setzen, dann erhalten wir das $R^{2}$ fĂĽr unser `lm()`-Modell. Dieses gibt die prozentuale Verringerung der Residuen durch das `lm()`-Modell im Vergleich zur Mittelwertregel an: 
```{r}
( sum(dat1$m_residuen2)-sum(dat1$lm_residuen2) )/sum(dat1$m_residuen2)
```
Unser `lm`-Modell kann also 84,7\% der Streuung um den Mittelwert erklĂ¤ren.

```{r}
library(performance)
performance(m1)
```




## Aufgaben
### Aufgabe 1 
Erstellen Sie wie folgt einen Beispieldatensatz (Sie kĂ¶nnen aber gerne auch eigene, andere Werte verwenden)
```{r, eval = F, echo = T}
dat12 <- data.frame(var1 = c(12,10,24,28,23) ,
                  var2 = c(17,16, 3, 5, 8))
```
+ Berechnen Sie das arithm. Mittel fĂĽr `var2`!
+ Legen Sie das arithm. Mittel als neue Variable im Datensatz `dat12` ab (siehe [S.1](#mittelwert))
+ Berechnen Sie die Residuen fĂĽr die Mittelwertsregel - wie groĂź ist die Abweichung vom arith. Mittel fĂĽr die einzelnen Beobachtungen fĂĽr `var2`? (Stichwort [Residuen](#res1))
+ Legen Sie die Residuen der Mittelwertsregel in `dat12` ab.
+ Wie groĂź ist die Summe der Resiuden, wenn Sie alle Werte zusammen zĂ¤hlen?
+ Erstellen Sie ein Objekt `m2` mit einem linearen Regressionsmodell (`lm`) mit `var2` als abhĂ¤ngiger und `var1` als unabhĂ¤ngiger Variable! (siehe [hier](#lm1))
+ Betrachten Sie Ergebnisse `m2` - was kĂ¶nnen Sie erkennen? Besteht ein positiver oder negativer Zusammenhang zwischen `var1` und `var2`?
+ Legen Sie die vorhergesagten Werte und die Residuen aus dem Regressionsmodell `m2` jeweils in einer Spalte in `dat12` ab. 
+ Wie hoch ist die Summe der Residuen aus `m2`? Wie hoch ist die Summe der quadrierten Residuen fĂĽr `m2`?
+ Berechnen Sie die Differenz zwischen den quadrierten Residuen der Mittelwertregel und den quadrierten Residuen fĂĽr `m2`. Berechnen Sie das $R^2$ fĂĽr `m2`! (siehe [hier](#r2))

### Aufgabe 2
Dieses Prinzip funktioniert natĂĽrlich genauso fĂĽr grĂ¶Ăźere DatensĂ¤tze, zum Beispiel den Allbus 2016. Untersuchen Sie den Zusammenhang zwischen Alter (`age`) und dem Einkommen (`inc`) der weiblichen, in Vollzeit erwerbstĂ¤tigen Befragten!

+ Lesen Sie den Allbus-Datensatz wie bekannt ein. Hier nochmal zu Erinnerung das Vorgehen:
```{r, eval = F, echo = T}
## Arbeitsverzeichnis in den Ordner mit dem Datensatz setzen:
setwd("C:/Lehre") 
a16 <- read.csv("allbus2016.csv", sep = ";", header = T) ## einlesen
library(dplyr) ## fĂĽr die Pipe und select/filter
```
ZunĂ¤chst mĂĽssen wir dann die Missings mit `NA` ĂĽberschreiben:
```{r}
a16$age[a16$age<0] <- NA
a16$inc[a16$inc<0] <- NA
```
Mit einem `filter`-Befehl kĂ¶nnen wir dann nur die Beobachtungen auswĂ¤hlen, die fĂĽr `age` und `inc` nicht Missing sind (also `is.na()` gleich `FALSE` ist):
```{r, message = F}
a16 <- a16 %>% filter(!is.na(inc), !is.na(age))
```
+ Mit folgendem Befehl kĂ¶nnen Sie ein Teildatenset `a16f` erstellen, das nur in Vollzeit erwerbstĂ¤tige Frauen enthĂ¤lt:
```{r, eval = T, echo = T, message = F}
a16f <- a16 %>% filter(sex == 2, work == 1) # a16 filtern
```
FĂĽr die Analyse sind nur die Variablen `age` und `inc` wichtig, also kĂ¶nnen wir den Datensatz auf diese beiden Variablen reduzieren:
```{r}
a16f <- a16f %>% select(age, inc) #nur Spalten inc & sex  
```
Mit `head` kĂ¶nnen wir uns die ersten Zeilen des Datensatzes anzeigen lassen oder mit `View()` den gesamten Datensatz ansehen: 
```{r,eval= F}
head(a16f)
View(a16f)
```


+ Berechnen Sie das arithm. Mittel fĂĽr das Einkommen 
+ Legen Sie das arithm. Mittel als neue Variable im Datensatz ab (siehe S.1)
+ Berechnen Sie die Residuen fĂĽr die Mittelwertregel!
+ Wie groĂź ist die Summe der Residuen, wenn Sie alle Werte zusammen zĂ¤hlen?
+ Erstellen Sie ein Objekt `m3` mit einem linearen Regressionsmodell (`lm`) mit dem Einkommen (`inc`) als abhĂ¤ngiger und dem Alter (`age`) der Frauen als unabhĂ¤ngiger Variable! 
+ Welche Richtung fĂĽr die Regressionsgerade kĂ¶nnen Sie erkennen?
+ Legen Sie die vorhergesagten Werte und die Residuen aus dem Regressionsmodell `m3` jeweils in einer Spalte in `a16f` ab. `
+ Wie hoch ist die Summe der quadrierten Residuen aus `m3`?
+ Berechnen Sie das $R^2$ fĂĽr `m3`! 



## FĂĽr Interessierte: Syntax fĂĽr Graphiken

Die Abbildungen oben sind mit `ggplot2` erstellt. 

Falls nicht bereits geschehen, kĂ¶nnen wir es so installieren:
```{r,eval=F}
install.packages("ggplot2")
library(ggplot2)
```
Das Prinzip bei `ggplot2` ist, zunĂ¤chst grundlegende Optionen festzulegen und erst dann schlieĂźen wir mit `+` Befehle fĂĽr die Art der Darstellung an.  

Wir geben also zunĂ¤chst an, dass wir Variablen aus `dat1` darstellen mĂ¶chten. Auf die x-Achse soll var1, auf der y-Achse soll `var2` abgetragen werden. Diese Daten mĂ¶chten wir als Punktediagramm/"Scatterplot" darstellen, der Befehl dafĂĽr ist `geom_point`. Diese beiden Befehle liefern schon eine Darstellung, die wir aber noch anpassen. In den Optionen von `geom_point` kĂ¶nnen wir mit `size` die Punkte etwas grĂ¶Ăźer machen, auĂźerdem mit kĂ¶nnen wir mit `theme_minimal()` dar Farbschema auf Schwarz/WeiĂź setzen. Mit `scale_x_continuous()` und  `scale_y_continuous()` kĂ¶nnen wir die Intervalle fĂĽr die x- und y-Achse festlegen.

```{r, eval=F, echo=T}
ggplot(dat1, aes(x = var1, y = var2)) + geom_point()
ggplot(dat1, aes(x = var1, y = var2)) + geom_point(size = 2) + theme_minimal() +
  expand_limits(x = c(0,8),y=c(0,8)) +
  scale_y_continuous(breaks = seq(0,8,2)) +
  scale_x_continuous(breaks = seq(0,8,2)) 
```
### mean einzeichnen
FĂĽr die `mean`-Linie mĂĽssen wir bei `yintercept` den y-Achsenabschnitt angeben, bei dem die horizontale Linie (das h in hline steht fĂĽr horizontal) eingezeichnet werden soll. AuĂźerdem kĂ¶nnen wir mit `color` eine Farbe, mit `size` die Breite und mit `linetype` den Linientyp auswĂ¤hlen. Mit `geom_label` kĂ¶nnen Textfelder eingeblendet werden.
```{r, eval = F, echo =T}
ggplot(dat1, aes(x = var1, y = var2)) + 
  geom_point(size = 3) + 
  theme_minimal() +
  expand_limits(x = c(0,8),y=c(0,8)) +
  scale_y_continuous(breaks = seq(0,8,2)) +
  scale_x_continuous(breaks = seq(0,8,2)) +
  geom_hline(aes(yintercept = mean), color = "#4F5CB3", size = .75, linetype = "dashed") +
  geom_label(aes(y = 4, x = 5), label = "mean = 4.75", color = "grey30")
```



### Vorhergesagte Werte aus Mittelwertregel
Um die vorhergesagten Werte einzuzeichnen geben wir in einem zusĂ¤tzlichen `geom_point` fĂĽr die x-Werte weiterhin `var1` an, hier Ă¤ndert sich ja nichts. FĂĽr `y` geben  wir aber `mean` an, also den vorhergesagten Wert.
```{r, fig.height=2.5, fig.width=2.5, echo=T, fig.align="center" , eval = F}
## vohergesagte Werte einzeichnen
ggplot(dat1, aes(x = var1, y = var2)) + 
  geom_point(size = 3) + 
  theme_minimal() +
  expand_limits(x = c(0,8),y=c(0,8)) +
  geom_hline(aes(yintercept = mean), color = "#4F5CB3", size = .75, linetype = "dashed") +
  geom_point(aes(x = var1, y = mean), color = "darkorange", size = 3) 
```

### Residuen einzeichnen

Die Residuen zweichnen wir mit Hilfe von `geom_segment` ein. `geom_segment` benĂ¶tigt in `aes()` 4 Angaben: jeweils den Start- und Endpunkt der Linie fĂĽr die x- und y-Achse. `x` und `xend` geben also die Strecke in "x-Richtung" von links nach rechts an, `y` und `yend` die Strecke in "y-Richtung". Mit `color`, `size` und `linetype` wird die Farbe, die GrĂ¶Ăźe und den Linientyp angepasst.

```{r, fig.height=2.5, fig.width=2.5, echo=T, fig.align="center" , eval = F}
ggplot(dat1, aes(x = var1, y = var2)) + 
  geom_point(size = 3) + 
  theme_minimal() +
  expand_limits(x = c(0,8),y=c(0,8)) +
  scale_y_continuous(breaks = seq(0,8,2)) +
  scale_x_continuous(breaks = seq(0,8,2)) +
  geom_hline(aes(yintercept = mean), color = "#4F5CB3", size = .75, linetype = "dashed") +
  geom_point(aes(x = var1, y = mean), col = "darkorange", size = 3) +
  geom_segment(aes(x = var1, xend = var1, y = var2, yend = mean), color = "red", size = .65, 
               linetype = "dotted")  
```

### Regressionsgerade einzeichnen
Die Regressionsgerade aus `lm` kĂ¶nnen wir mit `geom_smooth(method = "lm")` einzeichnen:
```{r, eval = F, echo =T }
ggplot(dat1, aes(x = var1, y = var2)) + geom_point(size = 3) +   
  theme_minimal() +
  expand_limits(x = c(0,8),y=c(0,8)) +
  scale_y_continuous(breaks = seq(0,8,2)) +
  scale_x_continuous(breaks = seq(0,8,2)) +
  geom_hline(aes(yintercept = mean), color = "#4F5CB3", size = .75, linetype = "dashed") +
  geom_point(aes(x = var1, y = mean), col = "darkorange", size = 3) +
  geom_segment(aes(x = var1, xend = var1, y = var2, yend = mean), color = "red", size = .65, 
               linetype = "dotted")  +
  geom_smooth(method = "lm", color = "darkblue" , se = FALSE) 
```


### Residuen aus Regression einzeichnen
SchlieĂźlich kĂ¶nnen wir auch die Residuen aus `lm` einzeichnen, wiederum mit `geom_segment`:
```{r, eval = F}
ggplot(dat1, aes(x = var1, y = var2)) + 
  geom_point(size = 3) + theme_minimal() +
  geom_hline(aes(yintercept = mean), color = "#4F5CB3", size = .75, linetype = "dashed") +
  geom_point(aes(x = var1, y = mean), col = "darkorange", size = 3) +
  geom_segment(aes(x = var1, xend = var1, y = var2, yend = mean), color = "red", size = .65, 
               linetype = "dotted")  +
  geom_smooth(method = "lm", color = "darkblue" , se = FALSE) +
  geom_point(aes(x = var1, y = lm_vorhersagen), color = "dodgerblue3", size = 3) +
  geom_segment(aes(x = var1, xend = var1, y = var2, yend = lm_vorhersagen), 
               color = "dodgerblue3", size = .65, linetype = 1) 
```




### Annahmen checken
[model dashboard](https://easystats.github.io/easystats/reference/model_dashboard.html)

```{r reg02, fig.height=5}
 ## install.packages('see')
library(performance)
data(mtcars)
mtcars$gear <- factor(mtcars$gear) ## 
m1 <- lm(mpg ~ qsec, mtcars)
m2 <- lm(mpg ~ qsec + gear, mtcars)

check_model(m2,panel = F)
```

### Regressionsmodelle vergleichen

Mit dem Paket `{performance}` kĂ¶nnen wir auch einen umfassenden Modellvergleich bekommen:
```{r reg03}
compare_performance(m1,m2)
```



