# Logistische Regressionsmodelle 

```{r reg01, include=F}
if(Sys.getenv("USERNAME") == "filse" ) .libPaths("D:/R-library4") 
library(tidyverse)
library(LaCroixColoR)
library(patchwork)
library(ggrepel)
library(gt)
library(paletteer)
library(kableExtra)
library(extrafont)
windowsFonts(Nunito=windowsFont("Nunito Sans"))
mark_color <- "grey25"
color1x =  "#00519E" # uol farbe
colorhex <- "#FCFCFC" #"#FCF9F0FF"7

etb18 <- haven::read_dta("D:/Datenspeicher/BIBB_BAuA/BIBBBAuA_2018_suf1.0.dta",col_select = c("S1","F605","F518_SUF")) 

theme_x <- 
  theme_minimal(base_family = "Nunito",base_size = 10) +
  theme(
    text = element_text(family = "Nunito"),
    plot.background = element_rect(fill = colorhex, linetype = 1, colour = NA),
    rect = element_rect(fill = colorhex, linetype = 1, colour = NA),
    axis.text =  element_text(color = mark_color,face = "plain", size = rel(1.05), angle = 0), 
    axis.title = element_text(color = mark_color,face = "plain", size = rel(1), angle = 0), 
    axis.title.y = element_text(color = mark_color,face = "plain", angle = 90,vjust = .5), 
    axis.ticks = element_blank(),
    axis.line = element_line(size = .1), 
    legend.text = element_text(family = "Nunito"),
    legend.title = element_text(family = "Nunito"),
    panel.grid = element_line(colour = "grey81", linetype = 1, size = .15), 
    panel.grid.minor.y = element_blank(), 
    panel.grid.minor.x = element_blank(), 
    plot.subtitle = element_text(hjust=.5,family = "Nunito"),
    plot.caption = element_text(hjust=1, size = rel(1.2), color = mark_color),
    plot.margin = unit(c(1, 1, 1, 1), "lines"))


```

[Ableitungen grafisch erstellt](https://twitter.com/allison_horst/status/1554921698742468625?s=11&t=Ac_YizlsYkOfUIkuWmaaWQ)

[Intro von A Heiss](https://www.andrewheiss.com/blog/2022/05/20/marginalia/)

```{r, eval = F}
glm()
marginaleffects::marginaleffects()
```

[`{marginaleffects}`](https://vincentarelbundock.github.io/marginaleffects/)


Bisher hatten wir immer Regressionsmodelle betrachtet, die eine metrisch skalierte abhängige Variable hatten.[^1]
Aber gerade Individualmerkmale sind nur selten metrisch skaliert, z.B. Erwerbstatus, Familienstand, Geschlecht, Elternstand, ... Ein lineares OLS-Regressionsmodell wie wir es bisher kennen gelernt haben, hilft uns hier nicht weiter. 
Schauen wir uns beispielsweise die Arbeitsplatzsituation der männlichen Befragten in der ETB 2018 an (`F605`)[^3] :

[^1]: Leseempfehlung: ["Handbuch der sozialwissenschaftlichen Datenanalyse" zu logist. Regression](https://link.springer.com/chapter/10.1007/978-3-531-92038-2_24)
[^3]: Die Einschränkung auf männliche Befragte hat hier den einfachen Grund, dass so der Koeffizient größer ist 

`r attributes(etb18$F605)$label`
   
Die 1 steht dabei jeweils für "ja", die `2` für "nein". Wir verändern die Codierung aber so, dass die "nein"-Antworten mit \texttt{0} versehen werden. Die neue Variable nennen wir `outside`. Außerdem teilen wir `F518_SUF` durch 100 und legen die so erstellte Variable "Einkommen in 100EUR" in `inc100` ab, um die Nachkommastellen des Koeffizienten zu reduzieren:

```{r}
etb18 <- haven::read_dta("./data/BIBBBAuA_2018_suf1.0.dta",col_select = c("S1","F605","F518_SUF")) %>% 
  filter(F605 < 9, F518_SUF < 99998, S1==1) %>% 
  mutate(inc100 = F518_SUF/100,
         outside = 2-F605)

etb18 %>% count(outside,F605)
summary(etb18$inc100)
```


Wenn wir uns jetzt fragen, ob sich Befragte mit höherem Einkommen seltener im Freien arbeiten, hilft uns die OLS-Vorgehensweise nicht so richtig weiter. Die "Punktewolke" zur Optimierung der Abweichung zwischen tatsächlichen und vorhergesagten Werten (Residuen) sieht hier anders aus als bisher:

```{r,echo=F, fig.align="center", fig.width=3.5, fig.height=2.625, warning=FALSE, message=F}
ggplot(etb18, aes(x = inc100, y = outside)) +
  geom_point(color = lacroix_palette("PeachPear",6)[6]) +
  theme_x +
  theme(aspect.ratio = .75)
```
Um in R trotzdem ein \texttt{lm}-Modell zu berechnen, könnten wir die abhängige Variable uminterpretieren. $\hat{y}$ wird dann nicht mehr dichotom, sondern als metrische Wahrscheinlichkeit interpretiert, dass der Befragte mehr als die Hälfte der Arbeitszeit im Freien arbeitet (also die Wahrscheinlichkeit für outside = 1). Das können wir dann wie gehabt in eine Regressionsgleichung aufnehmen, zB. mit dem Einkommen als unabhängiger Variable:   

\begin{equation*}
\widehat{y_i} = P(outside\texttt{\small{=}}1) = \hat\beta0 + \hat\beta1 * \texttt{inc100}_i
\end{equation*}

Allerdings führt das zwangsläufig zu Verstößen gegen die Annahmen bzgl. der Residuen - die Fehler werden immer heteroskedastisch und nicht normalverteilt sein. Zudem wird es vorhergesagte Werte geben, die nicht sinnvoll interpretiert werden können, weil es mit 0 und 1 Grenzen gibt, jenseits derer Wahrscheinlichkeiten nicht existieren (zB gibt es keine negativen Wahrscheinlichkeiten).

```{r,include=F}
m1 <- lm(outside ~ inc100, data = etb18)
summary(m1)
```

```{r,echo=F, fig.align="center", fig.width=4.2, fig.height=3, warning=FALSE, message=F}
ggplot(etb18, aes(x = inc100, y = outside)) +
  geom_point(color = lacroix_palette("PeachPear",6)[6], size = .75) +
  geom_smooth(method = "lm", color = lacroix_palette("PeachPear",6)[2],se = F ) + 
  ylab("P(outside = 1)") + 
  xlab("Einkommen (in 100 EUR)") + 
  theme_x +
  ggtitle("lineares Wahrscheinlichkeitsmodell")
  # theme(aspect.ratio = 1 + 
  #       axis.title.x = element_text(size=7),
  #         axis.text.x  = element_text(size=6),
  #         axis.title.y = element_text(size=7),
  #         axis.text.y  = element_text(size=6),
  #       plot.title = element_text(size=9, hjust = .5)) + 
```
```{r, eval = F}
library(ggfortify)
autoplot(m1,which = 1:2) # Homosk. & NV 
```

```{r, echo=F, fig.align="center", warning=FALSE, message=F}
library(ggfortify)
autoplot(m1,which = 1:2,nrow=1,ncol = 2) + theme_x + theme(aspect.ratio = .75)
```



## Logistische Linkfunktion
Um diese Probleme zu umgehen, sind für dichotome abhängige Variablen logistische Regressionsmodelle ein sehr verbreitetes Vorgehen. Dafür werden neben dem bereits angesprochenen Schritt der Betrachtung von $\hat{y}$ als Wahrscheinlichkeit zwei weitere Transformationen der abhängigen Variable vorgenommen:

- *Odds statt Wahrscheinlichkeiten*: Um die obere Grenze des Wertebereichs der abhängigen Variablen auf $+\infty$ auszudehnen, werden statt Wahrscheinlichkeiten Odds betrachtet. Odds sind definiert als der Quotient aus Wahrscheinlichkeit und der Gegenwahrscheinlichkeit für ein gegebenes Ereignis. In unserem Beispiel sind also die Odds dafür, dass ein*e Befragte*r angibt, sich nachts outside zu fühlen: $$Odds(outside=1) = \frac{P(outside=1)}{P(outside=0)}= \frac{P(outside=1)}{1-P(outside=1)} $$ 
Die Odds gehen gegen 0, je unwahrscheinlicher das betrachtete Ereignis ist. Für sehr wahrscheinliche Ereignisse nehmen die Odds Werte an, die gegen $+\infty$ gehen, das Verhältnis zwischen Dividend ("Zähler") und Divisor ("Nenner") wird immer größer.

- *Logits statt Odds*: Damit bleibt aber noch das Problem der negativen Werte bestehen: Auch Odds sind nur für [0;$+\infty$] definiert. Um auch den negativen Wertebereich sinnvoll interpretierbar zu machen, werden die Odds logarithmiert, wir erhalten die sogenannten Logits: $$Logit(outside=1) = log(Odds(outside=1)) = log\left(\frac{P(outside=1)}{1-P(outside=1)}\right)$$ 
Die Logarithmierung führt für Werte zwischen 0 und 1 zu negativen Werten, für Werte größer als 1 zu positiven Werten. 

Dementsprechend gibt es bei logistischen Regressionen drei Einheiten:

 + Wahrscheinlichkeiten $P = \frac{\text{Anzahl Treffer}}{\text{Anzahl aller Möglichkeiten}}$
 
 + $\text{Odds} = \frac{P}{1-P} = \frac{\text{Anzahl Treffer}}{\text{Anzahl Nicht-Treffer}}$
 
 + $\text{log-Odds/Logits} = log(Odds) = log( \frac{\text{Anzahl Treffer}}{\text{Anzahl Nicht-Treffer}})$

  
  
<br>  

```{r, echo = F}
df <- 
  data.frame(p1 = c(.5,1/3,1/4,1/5,2/3,3/4,1)) %>% 
  mutate(p = c("$$\\frac{1}{2}$$","$$\\frac{1}{3}$$","$$\\frac{1}{4}$$",
               "$$\\frac{1}{5}$$","$$\\frac{2}{3}$$","$$\\frac{3}{4}$$",
               "$$1$$" ),
         odds1 = c("$$1$$","$$0.5$$","$$0.33$$","$$0.25$$","$$2$$","$$3$$","$$\\frac{1}{0}$$"),
         odds2 = c("oder 1:1","oder 1:2","oder 1:3","oder 1:5","oder 2:1","oder 3:1","*sicher*"), 
         logodds = round(log(p1/(1-p1)),4))

gt(df[,2:5]) %>% 
  cols_width(p~px(120),
             logodds ~ px(200),
             everything()  ~ px(100)) %>% 
    cols_label(
      p = md('$$P$$'), 
      odds1 = md('$$Odds = \\frac{P}{1-P}$$'),
      odds2 = '',
      logodds= md('$$Logits = log(Odds)$$')) %>% 
  opt_align_table_header(align = c("left")) %>% 
  cols_align(align = c("left"),columns = everything()) %>% 
  fmt_markdown(columns = everything()) %>% 
  tab_options(heading.title.font.size = "small",
              table.border.top.style = "hidden",
              table.border.bottom.style = "hidden") %>% 
  tab_style(
    style = "vertical-align:top",
    locations = cells_title(groups = "title")) 
  
  
```


## Das logistische Regressionsmodell {#logmod}

Somit sieht unser logistisches Regressionsmodell in der allgemeinen Schreibweise wie folgt aus:

\begin{equation*}
\widehat{Logit(outside=1)} = \widehat{ln\left(\frac{P(outside=1)}{1-P(outside=1)}\right)} = \hat\beta0 + \hat{\beta1}\times \texttt{inc100}
\end{equation*}

In R können wir ein solches Modell mit `glm()` und der Option `family="binomial"` berechnen:

```{r}
m2 <- glm(outside ~ inc100, family = "binomial", data = etb18)
summary(m2)
```

Die Interpretation der $\beta$ aus einem logistischen Regressionsmodell bezieht sich also auf die Logits (die logarithmierten Odds):  

::: inter

Es besteht ein am 0,001-Niveau signifikanter Zusammenhang zwischen dem Einkommen und der Wahrscheinlichkeit, im Freien zu arbeiten. Mit einem um 100 Euro höheren Einkommen gehen um `r sprintf("%2.6f",abs(m2$coefficients[2]))` niedrigere *Logits* einher, mehr als die Hälfte Ihrer Arbeitszeit im Freien zu arbeiten.
:::

## average marginal effects

Logits sind aber sehr unhandlich - wie verändert sich jetzt aber die *Wahrscheinlichkeit* für $\texttt{outside} = 1$ mit `inc100`? Hier haben wir das Problem, dass die Ableitung der "rücktransformierten Funktion" nicht so einfach ist wie im Fall der OLS. Verändern wir nämlich auch die [Regressionsgleichung von oben[^2]](#logmod) mit `exp()` und $p=\frac{Odds}{1+Odds}$, so landen wir bei 

\begin{equation*}
\widehat{P(outside=1)} = \frac{e^{\hat\beta0+\hat\beta1 \times \texttt{inc100}}}{1+e^{\hat\beta0+\hat{\beta1}\times \texttt{inc100}}}
\end{equation*}

[^2]: $\widehat{Logit(outside=1)} = \widehat{ln\left(\frac{P(outside=1)}{1-P(outside=1)}\right)} = \hat\beta0 + \hat{\beta1}\times \texttt{inc100}$


Diesen Ausdruck müssten wir nach `inc100` ableiten, um eine Antwort zu bekommen um wieviel sich die vorhergesagte Wahrscheinlichkeit für $\texttt{outside} = 1$ mit einem um einen Euro höheren Befragteneinkommen verändert. Durch die Tatsache dass inc hier im Exponenten der e-Funktion und sowohl im Dividenden als auch Divisor ("oben und unten") steht, wird die Ableitung hier aber deutlich komplizierter als das in den bisherigen `lm()`-Modellen der Fall war. Für uns ist an dieser Stelle aber nur wichtig, dass wir für die Berechnung der Veränderung der vorhergesagten Wahrscheinlichkeiten die sog. marginalen Effekte aus dem Paket `{marginaleffects}` brauchen. Darin findet sich der Befehl , welcher uns erlaubt ein $\beta$ zwischen dem Einkommen und der Wahrscheinlichkeit, dass der\*die Befragte sich outside fühlt, zu berechnen. Dieses wird auch als average marginal effect bezeichnet, da sie den *durchschnittlichen marginalen Effekt* der betrachteten unabhängigen Variable auf die abhängige Variable wiedergeben. 

```{r,eval=F}
install.packages("marginaleffects")
```

```{r}
mfx <- marginaleffects::marginaleffects(m2)
summary(mfx)
```
    
```{r,echo=F }
mx <- summary(mfx) %>% data.frame(.) %>% pull(estimate)
```

::: inter

Mit einem um 100 Euro (`inc100` ist in 100 EUR gemessen) höheren Einkommen geht im Durchschnitt eine um `r sprintf("%2.4f",abs(mx))` (`r sprintf("%2.2f",abs(mx*100))` Prozentpunkte)  geringere Wahrscheinlichkeit einher,  mehr als die Hälfte Ihrer Arbeitszeit im Freien zu arbeiten.

:::


## Hintergrund zu average marginal effects

### Vorhergesagte Werte

Zunächst stellt sich die Frage, was Logits denn bedeuten. Eigentlich möchten wir ja Wahrscheinlichkeiten im Wertebereich zwischen 0 und 1 (bzw. 0% und 100%) als Interpretationseinheit haben. Die Berechnung eines vorhergesagten Werts für einen Befragten mit einem Einkommen von 1000 Euro (`inc100`=10) ergibt durch einsetzen bzw. `predict()` natürlich auch die Logits:
```{r}
summary(m2)$coefficients
-0.53856546   + -0.03868975 * 10
predict(m2, data.frame(inc100 = 10))
```

    
::: inter

Befragte mit einem Einkommen von 1000EUR haben dem Modell zu Folge Logits von `r sprintf("%2.5f",predict(m2, data.frame(inc100 = 10)))`, mehr als die Hälfte der Arbeitszeit im Freien zu arbeiten.

:::

Um an die Wahrscheinlichkeit für `outside` = 1 zu bekommen, müssen wir die Transformationsschritte sozusagen "rückabwickeln"! Dafür müssen wir zunächst mit `exp` den `ln()` vor den Odds heraus rechnen und können dann durch die die Formel $p=\frac{Odds}{1+Odds}$ die Wahrscheinlichkeit aus den odds berechnen:
```{r}
logits <- -0.9254629 
exp(logits) # Odds statt Logits
odds <- exp(logits) 
odds/(1+odds) # Wahrscheinlichkeit statt Odds 
exp(logits)/(1+exp(logits)) # beide Schritte auf einmal
```

    
::: inter

Die Wahrscheinlichkeit, dass ein Befragter mit einem Einkommen von 1000 Euro angibt, mehr als die Hälfte Ihrer Arbeitszeit im Freien zu arbeiten, liegt also unserem Modell zu Folge bei `r sprintf("%2.3f",predict(m2, data.frame(inc100 = 10), type = "response")*100)`\%.   

::: 

Mit der Option `type="response"` können wir das auch mit `predict()` direkt berechnen:
```{r}
predict(m2, data.frame(inc100 = 10), type="response")
```

### Die Idee von average marginal effects

Wie verändern sich dann die vorhergesagten Werte, wenn wir `inc100` um eine Einheit (also 100€) erhöhen? Die Logits verändern sich pro Einheit `inc100` natürlich genau um $\hat\beta1$, also hier `r sprintf("%2.5f",m2$coefficients[2])`. Um sich die Steigung an einigen Werten anzusehen, berechnen wir jeweils die Abstände der vorhergesagten Werte für $x-0.5$ und $x+0.5$:


*Um die Werte jeweils mit dem eingesetzten Wert zu beschriften, stellen wir den Wert mit * `""=` *voran:*
```{r}
predict(m2, data.frame(inc100=c("54.5"=54.5,"55.5"=55.5,"64.5"=64.5,"65.5"=65.5,
                                "74.5"=74.5,"75.5"=75.5)))
```

Die Differenzen sind immer gleich - entsprechend der Interpretation gehen mit einem um eine Einheit höheren `inc100` um `r sprintf("%2.5f",abs(m2$coefficients[2]))` höhere Logits einher, dass die Befragten mehr als die Hälfte Ihrer Arbeitszeit im Freien arbeiten:

+ Steigung bei `inc100` = 55: `r sprintf("%2.5f",predict(m2, data.frame(inc100=55.5)))` $-$ `r sprintf("%2.5f",predict(m2, data.frame(inc100=54.5)))` = `r sprintf("%2.5f",predict(m2, data.frame(inc100=c(54.5,55.5))) %>% diff(.) )`  \quad\textsf{\small{Vorhersage bei 55.5 - Vorhersage bei 54.5}}

+ Steigung bei `inc100` = 65: `r sprintf("%2.5f",predict(m2, data.frame(inc100=65.5)))` $-$ `r sprintf("%2.5f",predict(m2, data.frame(inc100=64.5)))` = `r sprintf("%2.5f",predict(m2, data.frame(inc100=c(64.5,65.5))) %>% diff(.) )`  \quad\textsf{\small{Vorhersage bei 56.5 - Vorhersage bei 64.5}}

+ Steigung bei `inc100` = 75: `r sprintf("%2.5f",predict(m2, data.frame(inc100=75.5)))` $-$ `r sprintf("%2.5f",predict(m2, data.frame(inc100=74.5)))` = `r sprintf("%2.5f",predict(m2, data.frame(inc100=c(74.5,75.5))) %>% diff(.) )`  \quad\textsf{\small{Vorhersage bei 75.5 - Vorhersage bei 74.5}}

Wenn wir uns diese Schritte aber jeweils für die vorhergesagten Wahrscheinlichkeiten ansehen, sieht das aber anders aus:

```{r}
predict(m2, data.frame(inc100=c("54.5"=54.5,"55.5"=55.5,"64.5"=64.5,"65.5"=65.5,
                                "74.5"=74.5,"75.5"=75.5)), type = "response")
```

Hier werden die Differenzen mit zunehmendem `inc100` immer kleiner:

+ Steigung bei `inc100` = 55: `r sprintf("%2.5f",predict(m2,type="response", data.frame(inc100=55.5)))` $-$ `r sprintf("%2.5f",predict(m2,type="response", data.frame(inc100=54.5)))` = `r sprintf("%2.5f",predict(m2,type="response", data.frame(inc100=c(54.5,55.5))) %>% diff(.) )`  \quad\textsf{\small{Vorhersage bei 55.5 - Vorhersage bei 54.5}}

+ Steigung bei `inc100` = 65: `r sprintf("%2.5f",predict(m2,type="response", data.frame(inc100=65.5)))` $-$ `r sprintf("%2.5f",predict(m2,type="response", data.frame(inc100=64.5)))` = `r sprintf("%2.5f",predict(m2,type="response", data.frame(inc100=c(64.5,65.5))) %>% diff(.) )`  \quad\textsf{\small{Vorhersage bei 65.5 - Vorhersage bei 64.5}}

+ Steigung bei `inc100` = 75: `r sprintf("%2.5f",predict(m2,type="response", data.frame(inc100=75.5)))` $-$ `r sprintf("%2.5f",predict(m2,type="response", data.frame(inc100=74.5)))` = `r sprintf("%2.5f",predict(m2,type="response", data.frame(inc100=c(74.5,75.5))) %>% diff(.) )`  \quad\textsf{\small{Vorhersage bei 75.5 - Vorhersage bei 74.5}}




```{r AME1, echo=F, fig.align='center', fig.height=4.15, fig.show='hold', fig.caption=T}
df3 <- tibble(x1 = etb18$inc100,
              y.logit = m2$fitted.values,
              me = margins::margins(m2)$dydx_inc, # steigung
              ) %>%
  mutate(y.p = exp(y.logit)/(1+exp(y.logit)),
         y = ifelse(y.logit>0,1,0),
         pred.p = predict(m2,data.frame(inc100 = x1), type = "response"), # vorhergesagte Wkt-Werte: y-Werte für Scatterplot
         x2 = dplyr::lead(x1),         # x- Werte um eine Zeile verschieben
         pred.p2 = dplyr::lead(pred.p), # y- Werte um eine Zeile verschieben
         dif_pred = pred.p2 -pred.p, # Differenz zwischen y- und y-Wert für x+1,
         pred.l = predict(m2,data.frame(inc100 = x1)),
         pred.l2 = dplyr::lead(pred.l), # logit pred. Werte um eine Zeile verschieben
         dif_pred.l = pred.l2 - pred.l, # Differenz
         me_min = pred.p - .5*me,
         me_max = pred.p + .5*me
  )
highlight2 <- c(55,75)
set.seed(2224)
df3_small <- df3 %>% slice_sample(n=75) 

la16_zoom <- 
      ggplot(df3_small %>% filter(between(x1,highlight2[1],highlight2[2])) %>% distinct(x1,.keep_all = T), 
             aes(x = x1 , y = pred.l)) + 
        geom_segment(aes(x=x1-.5,xend=x1+.5,y=pred.l-.5*m2$coefficients[2],yend=pred.l+.5*m2$coefficients[2]),
                     size = .5,
                     lineend = "square",
                     color = "orange") + #lacroix_palette("PeachPear", type = "discrete")[2]) +
        geom_segment(aes(x=x1-.5, xend=x1+.5, y=pred.l-.5*m2$coefficients[2],yend=pred.l-.5*m2$coefficients[2]),
                     size = .5,
                     color = lacroix_palette("PeachPear", type = "discrete")[1]) +
        geom_segment(aes(x=x1+.5, xend=x1+.5, y=pred.l-.5*m2$coefficients[2],yend=pred.l+.5*m2$coefficients[2]),
                     linejoin = "bevel",lineend = "butt",
                     arrow = arrow(length = unit(0.015, "npc")),
                     size = .5,
                     color = lacroix_palette("PeachPear", type = "discrete")[1]) +
        geom_point(color = lacroix_palette("PeachPear", type = "discrete")[6],size = 2) +
        geom_text_repel(aes(label = round(pred.l+.5*m2$coefficients[2] - (pred.l-.5*m2$coefficients[2]),5)),
                        nudge_x = 2,
                        direction = "x",
                        segment.colour = NA,
                        size = 2.75) +
        expand_limits(x = c(highlight2+2)) +
  labs(x = "inc100", title = "Steigung, ausgedrückt in Logits",y ="Logit(outside = 1) aus m2") +
  theme_x +
  theme(plot.title = element_text(hjust=.5,size = 15))

la13_inset <- 
    ggplot(df3 %>% distinct(x1,.keep_all = T), aes(x = x1 , y = pred.l)) + 
      geom_point(color = lacroix_palette("PeachPear", type = "discrete")[6],size = .35) +
      geom_rect(data = filter(df3, x1 %in% highlight2),
                aes(xmin= min(x1) - (max(x1)-min(x1))/10, 
                    xmax= max(x1) + (max(x1)-min(x1))/10, 
                    ymax= min(pred.l) - (max(pred.l)-min(pred.l))/10, 
                    ymin= max(pred.l) + (max(pred.l)-min(pred.l))/10),
                fill = NA,size = .15,color = lacroix_palette("PeachPear", type = "discrete")[4]) +
      labs(title ="", x = "", y = "") + 
      theme_x + 
      theme_minimal(base_family = "Nunito",base_size = 5) +
      theme(axis.title = element_blank(),plot.title = element_blank(),plot.subtitle = element_blank(),
            plot.background = element_rect(fill = colorhex, colour = lacroix_palette("PeachPear", type = "discrete")[5]))
            

la16_zoom + inset_element(la13_inset, left = 0.6, bottom = 0.6, right = 1, top = 1)
```

```{r AME2,echo=F, fig.align='center', fig.height=4.15, fig.caption=T}
pa16_zoom <- 
ggplot(df3_small %>% filter(between(x1,highlight2[1],highlight2[2])) %>% distinct(x1,.keep_all = T), 
       aes(x = x1 , y = pred.p)) + 
  geom_segment(aes(x=x1-.5,xend=x1+.5,y=me_min,yend=me_max),color = paletteer_d("dutchmasters::milkmaid")[4], size = .5) +
  geom_segment(aes(x=x1+.5,xend=x1+.5,y=me_min,yend=me_max),color = paletteer_d("dutchmasters::milkmaid")[8], size = .5,
               linejoin = "bevel",lineend = "butt",
               arrow = arrow(length = unit(0.015, "npc"))) +
  geom_segment(aes(x=x1-.5,xend=x1+.5,y=me_min,yend=me_min), color = paletteer_d("dutchmasters::milkmaid")[8], size = .5) +
  geom_point(color = "#FF3200", size =2 ) + #paletteer_d("dutchmasters::milkmaid")[6],size = 2) +
  geom_text_repel(aes(label = me %>% round(.,5)),
                  nudge_x = 2,
                  direction = "x",
                  segment.colour = NA,
                  size = 2.75) +
  labs(x = "inc100", title = "Steigung, ausgedrückt in Wahrscheinlichkeiten",y ="P(outside = 1) aus m2")+
  theme_x + 
  theme(plot.title = element_text(hjust=.5,size = 15),
        plot.subtitle = element_text(hjust=.5)) +
  expand_limits(x = c(highlight2+2)) 

p.a16 <- ggplot(df3 %>% distinct(x1,.keep_all = T), aes(x = x1 , y = pred.p)) + 
            geom_point(color =  "#FF3200",size = .35) + #paletteer_d("dutchmasters::milkmaid")[6],size = .35) +
            geom_rect(data = filter(df3, x1 %in% highlight2),
                      aes(xmin= min(x1) - (max(x1)-min(x1))/10, 
                          xmax= max(x1) + (max(x1)-min(x1))/10, 
                          ymax= min(pred.p) - (max(pred.p)-min(pred.p))/10, 
                          ymin= max(pred.p) + (max(pred.p)-min(pred.p))/10),
                      fill = NA,size = .075,color = paletteer_d("dutchmasters::milkmaid")[10]) +
            labs(title ="", x = "", y = "") + 
            theme_x + 
            theme_minimal(base_family = "Nunito",base_size = 5) +
            theme(axis.title = element_blank(),plot.title = element_blank(),plot.subtitle = element_blank(),
                  plot.background = element_rect(fill = colorhex, colour = paletteer_d("dutchmasters::milkmaid")[13]))

pa16_zoom + inset_element(p.a16, left = 0.6, bottom = 0.6, right = 1, top = 1)
```
Diese Steigungen werden für alle Beobachtungen aus dem zu Grunde liegenden Datensatz aufsummiert und dann der Durchschnitt gebildet ($\rightarrow$ *average* marginal effects)
