# Schleifen/Funktionen

```{r apply01, include=F}
if(Sys.getenv("USERNAME") == "filse" ) .libPaths("D:/R-library4") 
library(tidyverse)
library(marginaleffects)
```

```{r}
etbx <-  haven::read_dta("./data/BIBBBAuA_2018_suf1.0.dta",
                         col_select = c("S1","F518_SUF","m1202","az","zpalter","F1605e")) %>% 
  filter(F518_SUF < 99998, m1202 %in% 1:4, zpalter < 9999 ) %>% 
  mutate(ausb = factor(m1202, levels = 1:4, labels = c("ohne","dual/schul.","Aufst.","FH/Uni")),
         S1 = factor(S1,levels = 1:2,labels =c("m","w")))
```

Schleifen im Sinne von `for()`-Loops werden in R selten verwendet. Stattdessen werden meist Funktionen mit Hilfe von `lapply()` über eine Reihe von Werten geschleift.

## Modellserien mit `lapply()`

Ein typisches Beispiel ist eine Modellserie.
Wir möchten folgende Modelle schätzen:

+ Modell 1 = `F518_SUF ~ az`
+ Modell 2 = `F518_SUF ~ az + S1`
+ Modell 3 = `F518_SUF ~ az + S1 + m1202`
+ Modell 4 = `F518_SUF ~ az + S1 + m1202 + zpalter`

## Modell funktion

Wir definieren dann eine `function()`, in der wir angeben, dass das angegebene Argument die Formel für ein `lm()` sein soll - das Ergebnis dieses `lm()` `lassen wir uns dann ausgeben.

```{r}
mod_function <- function(modx){
  mx <- lm(formula = modx,data = etbx)
  return(mx)
}
```

Wenn wir jetzt in `mod_function` eine Modellformel angeben, wird ein `lm()` berechnet:
```{r}
mod_function("F518_SUF ~ az")
```

## Modelle als `list` erstellen

Im nächsten Schritt können wir jetzt eine Liste mit verschiedenen Modellvarianten erstellen:
```{r}
mlst2 <- list(
  "Modell 1" = "F518_SUF ~ az",
  "Modell 2"  = "F518_SUF ~ az + S1",
  "Modell 3" = "F518_SUF ~ az + S1 + m1202",
  "Modell 4" = "F518_SUF ~ az + S1 + m1202 + zpalter"
)
```

Wir können die Elemente einer `list()` entweder mit `[[]]` oder (ggf.) über ihren Namen aufrufen. Hier haben wir vor dem `=` einen Namen angegeben:

```{r}
mlst2[[4]]
mlst2$`Modell 4`
```



Mit `lapply` wenden wir unsere `mod_function` jetzt auf diese Liste von Modellen an:
```{r}
mods2 <- lapply(mlst2,mod_function)
mods2$`Modell 1`
mods2$`Modell 2`
```

Außerdem können wir uns alle Modelle auch direkt in `modelsummary` ausgeben lassen:
```{r}
modelsummary::modelsummary(mods2,stars = T,gof_omit = "IC|RM|Log")
```

  
## if in function

Wir können unsere `function()` auch weitere Argumente aufnehmen und auch `if`-Statements einbauen. 
Wenn wir einen Standardwert für ein Argument vergeben möchten, dann können wir das mit `=` angeben.
Hier erweitern wir unsere Modellfunktion um einen `tidy()`-Schritt - der aber mit Hilfe einer Option `tidy_mod` ausgeschaltet werden kann, indem er auf `FALSE` gesetzt wird.

```{r}
mod_function2 <- function(modx, tidy_mod = T){
  mx <- lm(formula = modx,data = etbx)
  if(tidy_mod == T) mx <- tidy(mx,conf.int = T)
  return(mx)
}

mod_function2("F518_SUF ~ az")
mod_function2("F518_SUF ~ az",tidy_mod = F)
```


## List zu `data.frame`

Wenn die einzelbestandteile einer `list` bereits `data.frame`s sind, können wir mit `bind_rows()` diese zu einem `data.frame` zusammenfügen.
Mit `.id=""` können wir eine Variable erstellen, welche die Listennamen enthält:
```{r}
mod_l2 <- lapply(mlst2,mod_function2)
lapply(mod_l2,class)
```


```{r}
#| eval: false
bind_rows(mod_l2,.id="Mod_name")
```


```{r}
#| echo: false
bind_rows(mod_l2,.id="Mod_name") %>% 
  rmarkdown::paged_table()
```



## adhoc function

Wir müssen aber nicht notwendigerweise erst eine Funktion definieren, um sie dann anzuwenden.
Wir können die Funktion auch im gleichen Zug wie `lapply()` definieren:

```{r}
mods3 <- lapply(mlst2,function(modx){
  mx <- lm(formula = modx,data = etbx)
  return(mx)
})
mods3$`Modell 1`
```



## Loop mit `for`


```{r}
for(i in 1:8){
  print(i)
}
```

Kleines Beispiel: Zeile für Zeile der ersten 8 Zeilen aus etbx ausgeben:
```{r}
#| eval: false
for(i in 1:8){
  etbx %>% slice(i) %>% print()
}
```


## Übungen

```{r}
etb_ue12 <- 
  haven::read_dta("./data/BIBBBAuA_2018_suf1.0.dta",
                  col_select = c("S1","F518_SUF","m1202","az","zpalter","F1605e")) %>% 
  filter(F518_SUF < 99998, m1202 %in% 1:4, zpalter < 9999 ) %>% 
  mutate(ausb = factor(m1202, levels = 1:4, labels = c("ohne","dual/schul.","Aufst.","FH/Uni")),
         S1 = factor(S1,levels = 1:2,labels =c("m","w")))
```

+ Erstellen Sie eine Funktion, welche den `data.frame` `etb_ue12` für ein `lm()` verwendet und als Input eine Modellformel verwendet. Testen Sie Ihre Funktion mit folgender Formel: `az ~ S1 + ausb + zpalter` (Denken Sie daran, die Formula in `""` zu setzen).

+ Erstellen Sie eine Liste mit folgenden Modellen:
    +  Modell 1 `"az ~ S1",`
    +  Modell 2 `"az ~ S1 + ausb",`
    +  Modell 3 `"az ~ S1 + ausb + zpalter"`

+ Verwenden Sie `lapply()` und die erstellte Funktion, um die Modelle zu schätzen und in `modelsummary()` anzuzeigen

+ Erweitern Sie Ihre Funktion um ein zweites Argument `only_women`, welches über ein `TRUE` / `FALSE` steuert ob lediglich die Beobachtungen von weiblichen Befragten verwendet werden: `etb_ue12 %>% filter(S1 == "w")`. Legen Sie innerhalb der Funktion die entsprechenden Schritt mit einer `if`-Bedingung versehen.


### Übung 

+ Erstellen Sie folgende Modelle und wenden Sie diese mit Hilfe von `lapply()` auf den 


## Anhang: Schleifen mit `{purrr}`

Im `{tidyverse}` stellt das Paket `{purrr}` `map()` zur Verfügung, das `function(x) { ... x}` auf  `~` und `.x` abkürzen lässt:

```{r}
mods <- map(mlst2,~lm(formula = .x,data = etbx))
```

Wer mehr über `purrr` und `map()` erfahren möchte, findet [hier](https://hendrikvanb.gitlab.io/slides/purrr_beyond_map.html#1) eine hervorragende Einführung. 

### loop über Variablen

```{r}
#| error: true
for(v in c("ausb","S1","F1605e")){
  etbx %>% count(v) %>% print()
}
```


```{r}
for(v in c("ausb","S1","F1605e")){
  etbx %>% count(!!v) %>% print()
}
```

