# Tabellenexport


```{r tab01, include=F}
if(Sys.getenv("USERNAME") == "filse" ) .libPaths("D:/R-library4") 
library(tidyverse)
library(gt)
```

## `{flextable}`


## Layout-Tipps für Tabellen

[Hier](https://clauswilke.com/dataviz/figure-titles-captions.html#tables) finden sich einige Hinweise von Claus Wilke für ein gelungenes Tabellen-Layout:

+ Do not use vertical lines.
+ Do not use horizontal lines between data rows. Horizontal lines as separator between the title row and the first data row or as frame for the entire table are fine.
+ Text columns should be left aligned.
+ Number columns should be right aligned and should use the same number of decimal digits throughout.
+ Columns containing single characters are centered.
+ The header fields are aligned with their data, i.e., the heading for a text column will be left aligned and the heading for a number column will be right aligned.


## weitere Optionen

Neben `{flextable}` gibt es noch eine ganze Reihe an weiteren Paketen - allerdings sind alle vor allem für pdf und HTML-Formate geeignet. [Hier](https://rfortherestofus.com/2019/11/how-to-make-beautiful-tables-in-r/) findet sich eine gelungene Übersicht.
Hier eine Übersicht mit meiner persönlichen Einschätzung:


```{r}
#| code-fold: true
#| warning: false
#| label: "Adaptiert von [D Sjoberg](https://github.com/ddsjoberg/gtsummary/blob/5c2bcbc6d96959266f99a7e88630a0a2dd2a9031/vignettes/rmarkdown.Rmd)"


# create table-table with gt
pkg_tabl <- 
list(
  printer = c("gt", "flextable", "kableExtra"),
  output = c("HTML", "PDF", "Word")
) %>%
  purrr::cross_df() %>%
  dplyr::mutate(
    rating = dplyr::case_when(
      printer == "gt" & output == "HTML" ~ 1, # good output
      printer == "gt" & output %in% c("Word") ~ 5, # under construction
      printer == "gt" & output %in% c("PDF") ~ 3, # under construction
      
      
      printer == "flextable" & output == "Word" ~ 1, # bester
      printer == "flextable" & output %in% c("HTML","PDF") ~ 2, # okay
      
      printer == "kableExtra" & output %in% c("PDF", "HTML") ~ 1, # good output
      printer == "kableExtra" & output %in% c("Word") ~ 4, # not supported
      
      
    ) %>%
      factor()
  ) %>%
  tidyr::pivot_wider(id_cols = printer, names_from = output, values_from = rating) %>%
  dplyr::mutate(
    link = dplyr::case_when(
      printer == "gt" ~ 
        "[gt](https://gt.rstudio.com/index.html)",
      printer == "kable" ~ 
        "[kable](https://bookdown.org/yihui/rmarkdown-cookbook/kable.html)",
      printer == "flextable" ~
        "[flextable](https://davidgohel.github.io/flextable/articles/overview.html)",
      printer == "kableExtra" ~ 
        "[kableExtra](http://haozhu233.github.io/kableExtra/)",
      printer == "huxtable" ~
        "[huxtable](https://hughjonesd.github.io/huxtable/)",
      printer == "tibble" ~ 
        "[tibble](https://tibble.tidyverse.org/)"
    )
  ) %>%
  gt() %>%
  cols_move_to_start(columns = c(link)) %>%
  cols_hide(columns = c(printer)) %>%
  cols_label(link = md("**Paket**"), 
             
             HTML = md("**HTML**"), PDF = md("**PDF**"), 
             Word = md("**Word**")) %>%
  fmt_markdown(columns = c(link)) %>%
  fmt_markdown(columns = everything()) %>%
  data_color(
    columns = c(HTML, PDF, Word),
    colors = scales::col_factor(
      palette = c("#bae1ff", "#ffb3ba", "#ffdfba", "#ffffba", "#baffc9"),
      domain = NULL,
      reverse = TRUE
    ),
    alpha = 0.8
  ) %>%
  cols_width(c(HTML, PDF, Word) ~ px(60),
             c(link) ~ px(110),
             c(link) ~ px(140))
  
# Emoji library: https://gist.github.com/rxaviers/7360908

pkg_tabl %>% 
  text_transform(
    locations = cells_body(columns = c(HTML, PDF,  Word)),
    fn = function(x) {
      dplyr::case_when(
          x == 1 ~ as.character(emo::ji("star")),
          x == 2 ~ as.character(emo::ji("heavy_check_mark")),
          x == 3 ~ as.character(emo::ji("grey_question")),
          x == 4 ~ as.character(emo::ji("o2")),
          x == 5 ~ as.character(emo::ji("wrench")),
          TRUE   ~ as.character(emo::ji("o2"))
      )
    }
  )


```



-   [`{kableExtra}`](https://haozhu233.github.io/kableExtra/) - mein Favorit für Tabellen in [html](https://cran.r-project.org/web/packages/kableExtra/vignettes/awesome_table_in_html.html) und [pdf](https://haozhu233.github.io/kableExtra/awesome_table_in_pdf.pdf) Outputs.
 
-   [`{gt}`](https://gt.rstudio.com/) Großes Projekt mit sehr vielen Möglichkeiten, Tabellen auch interaktiv zu gestalten - daher vor allem für HTML-Outputs geeignet.

-   [`{gtsummary}`](https://www.danieldsjoberg.com/gtsummary/) - `{gt}` speziell für Deskriptionen eines Treatment/Control Vergleich, [hier](https://www.danieldsjoberg.com/clinical-reporting-gtsummary-rmed/material.html) eine aktuelle Einführung

```{r}
#| echo: false
tweetrmd::include_tweet("https://twitter.com/statistishdan/status/1562975951859830785?s=11&t=2WoUgCchuRUQ_4h29nMsAg")
```

Weitere Tabellenpakete:

-   `{huxtable}` [link](https://hughjonesd.github.io/huxtable/)

-   `{DT}` [link](https://rstudio.github.io/DT/)

-   `{reactable}` [link](https://glin.github.io/reactable/)
