### Gini-Koeffizient {#gini_graph}
```{r}
#| include: false
if(Sys.getenv("USERNAME") == "filse" ) .libPaths("D:/R-library4")
library(tidyverse)
```

Zur Beschreibung der Verteilung von Einkommens- und Vermögensdaten wird häufig der Gini-Koeffizient verwendet. Der Gini-Koeffizient beruht auf der Fläche zwischen der Lorenzkurve und der Gleichverteilung. Auf der x-Achse werden die kumulierten Perzentile der Befragten abgetragen, auf der y-Achse die Perzentile des HH-Einkommens:

```{r gini_plot1, echo=F, warning=F, message=F, out.height="75%", out.width="75%", fig.align="center"}
gdf2 <- 
  data.frame(id = 1:5) %>% 
  mutate(eq = 1, ineq = id/5*5/3, w = 6-id ) %>% 
  mutate(across( matches("eq"), ~ cumsum(.x),.names = "{col}_{fn}")) %>% 
  uncount(w,.id = "x") %>% 
  mutate(eq2 = ifelse(lead(id)==id | id == 5,NA,eq_1))

  gdf2 %>% 
  ggplot(.,aes(x = 6-x,y = ineq)) +
  geom_col(color = "grey25", aes(fill = factor(id,levels=5:1))) +
  geom_line(data = data.frame(x=1:5),  aes(y = 1:5,x=1:5), color = "#EEDA9DFF", size = .5) +
  geom_point(data = data.frame(x=1:5),  aes(y = 1:5,x=1:5), fill = "#EEDA9DFF", size = 3, shape= 21, color = "grey25", stroke = .25)+
  geom_text(aes(label = id,y = ineq_1-ineq/2, color = factor(id,levels=5:1) )) + 
    scale_x_continuous(breaks = 1:5, labels = c("kleinster","2.kleinster","3","zweitgrößter","größter")) +
    scale_y_continuous(breaks = 0:5, labels = paste0(seq(0,100,20),"%") ) +
    scale_fill_manual(values = paletteer::palettes_d$dutchmasters$pearl_earring[2:6]) +
    scale_color_manual(values = c("grey25","grey25","grey98","grey25","grey25")) +
    guides(fill = "none", color = "none") +
    labs(y = "Anteil am Gesamtwert", x = "Sortierte Beobachtungen") +
    theme_minimal(base_size = 11) +
    theme(panel.grid.major.x = element_blank(),panel.grid.minor.x = element_blank())
```

```{r dpi = 900, echo=F, warning=F, message=F, out.height="75%", out.width="75%", fig.align="center"}
gdf <- a14 %>% mutate_at(vars(di05),~ifelse(.<0,NA,.)) %>%  
  select(respid, di05) %>% 
  na.omit() %>% 
  arrange(di05) %>% 
  mutate(pct_id = 1:n()/n(),
         pct_di05 = cumsum(di05/sum(di05)),
         sampl = runif(n = nrow(.)))

gini_ann_df <- gdf %>% 
  filter(sampl<.0151, between(pct_id,.5,.6 ) ) %>% slice(1) %>%
  mutate(lab_lo = "Lorenzkurve", 
         labl = paste0("Lorenzkurve (aus Beobachtungen):\n\"",
                       round(pct_id*100,0),"% der Befragten verfügen über\n",
                       round(pct_di05*100,0),"% des gesamten HH-Einkommens\""),
         labl1 = paste0("(Theoretische) Diagonale:\n\"",
                       round(pct_id*100,0),"% der Befragten verfügen über\n",
                       round(pct_id*100,0),"% des gesamten HH-Einkommens\""),
         labl2 = "Gini Koeffizient:\nFläche zwischen Diagonale und Lorenzkurve\nim Verhältnis zu Fläche unter Lorenzkurve (weiß)\n(0=Gleichverteilung,1=Maximale Konzentration)")

ggplot(gdf, aes(x = pct_id, y = pct_di05)) + 
  geom_ribbon(aes(ymin = pct_di05, ymax = pct_id, xmin = pct_id, xmax = pct_id), fill = "#1BB6AF" ) +
  geom_line(aes(y = pct_id), linetype = 2, size = .95, color = "#172869") + # Diagonale
  geom_line(size = .5, color = "#9ED80B") + # Lorenzkurve
  geom_segment(data = gini_ann_df, aes(xend = pct_id, x = pct_id , y = 0, yend = pct_id), size = .35, linetype = 2) + # vertikale gestrichelte Linie
  geom_segment(data = gini_ann_df, aes(xend = pct_id, x = 0 , y = pct_id, yend = pct_id), size = .35, linetype = 2) + # horizonale gestrichelte Linie
  geom_segment(data = gini_ann_df, aes(xend = pct_id+.0035, x = pct_id+.05 , y = pct_di05- .15, yend = pct_di05-.0075), arrow = arrow(length = unit(.02,"npc"),type = "closed")) + # lorenzkurve pfeil
  geom_label(data = gini_ann_df, aes(label=labl,x = pct_id+.05, y = pct_di05- .15), hjust = 0, fontface = "italic", size = 3, 
             color = "grey25", fill = alpha("#9ED80B",.75)) + # lorenzkurve label
  geom_segment(data = gini_ann_df, aes(xend = pct_id, x = pct_id-.05 , y = pct_id + .3, yend = pct_id), arrow = arrow(length = unit(.02,"npc"),type = "closed")) + # diagonale pfeil
  geom_label(data = gini_ann_df, aes(label=labl1,x = pct_id-.05, y = pct_id + .3), hjust = 1, fontface = "italic", size = 3, 
             color = "grey95", fill = "#172869") + # diagonale label
  geom_segment(data = gini_ann_df, aes(y = .62, x = .03, xend = .4, yend = .3)) + # Fläche / Gini Linie
  geom_point(data = gini_ann_df, aes(y = .3, x = .4), shape = 15, size = 2.75) + # Fläche / Gini -> Rechteck statt Pfeil
  geom_label(data = gini_ann_df, aes(label=labl2,  y = .62, x = .025), hjust = 0, fontface = "italic", size = 3, 
             color = "grey15", fill = "#1BB6AF") + # Gini Label
  geom_point(data= filter(gdf,sampl<= 0.0151), size = 1.5, color = "#FF5300") +
  scale_x_continuous("Kumulierter Befragtenanteil", labels = scales::percent_format(accuracy = 1L)) +
  scale_y_continuous("Kumulierter Einkommensanteil", labels = scales::percent_format(accuracy = 1L)) +
  theme_minimal(base_size = 11) +
  coord_cartesian(x =c(0,1),y =c(0,1),expand = F)
```