```{r}
#| include: false
if(Sys.getenv("USERNAME") == "filse" ) .libPaths("D:/R-library4")
library(kableExtra)
library(tidyverse)
```

Alle Übungen beziehen sich auf die Erwerbstätigenbefragung:

```{r einls, eval=F, echo = T}
etb18 <- read_dta("./data/BIBBBAuA_2018_suf1.0.dta")
```

[Abschnitt zum Einlesen](02_intro.qmd#import)


### Übung 1 {#ue1}

Wir interessieren uns für die Variable `gkpol`, welche die Größe der Wohngemeinde der Befragten enthält:
```{r}
#| echo: false
etb18 %>% count(gkpol) %>% pull(gkpol) %>% labelled::val_labels() %>% enframe() 
# %>% kable(.) %>% 
#   kable_styling(bootstrap_options = c("striped", "hover", "condensed"), full_width = F) %>% 
#   row_spec(0, color = "white",font_size = 0)
```


+ Lassen Sie sich eine Tabelle mit den absoluten Häufigkeiten anzeigen, nutzen Sie dafür sowohl `table()`, `xtabs()` als auch `count()` (Denken Sie daran, `{tidyverse}` zu laden für `count()`). 
+ Lassen Sie sich der relativen Häufigkeiten (Anteile) ausgeben (nutzen sie entweder `table()` oder `xtabs()`)
+ Erstellen Sie eine Kontingenztabelle, indem Sie neben `gkpol` auch das Geschlecht `S1` (2 = Frauen, 1 = Männer) mit einbeziehen
+ Wie viel Prozent der Befragten sind Frauen, die in einer Gemeinde mit unter 2000 Einwohnern leben? Berechnen Sie die relativen Häufigkeiten.

### Übung 2 {#ue2}

Wir interessieren uns für die Variable `F100_wib2`. Die Variable `F100_wib1` erfasst, ob die Befragten in einem wissensintensiven Beruf tätig sind (1 = ja/ 0 = nein). Erstellen Sie mit Hilfe von `count()` eine Tabelle mit absoluten, relativen und kumulierten relativen Häufigkeiten.
  
  + Erstellen Sie zunächst eine Auszählung der absoluten Häufigkeiten: Hat die Variable fehlende Werte, die Sie ausschließen sollten? Nutzen Sie `count()` und `xtabs()` für die Auszählung.
  + Falls ja, ersetzen Sie diese Werte mit `NA` und lassen Sie sich die Tabelle erneut ausgeben. [Siehe hier](#NA03)
  
  
### Übung 3 {#ue3}
  
+ Erstellen Sie eine vollständige Häufigkeitstabelle für die Variable `gkpol`, welche folgende Informationen enthält:
  + absolute Häufigkeiten 
  + relative Häufigkeiten
  + kumulierte relative Häufigkeiten 
  + Wie viele Befragte leben in einem Ort mit höchstens 49.999 Einwohnern?
  + Wie groß ist der Anteil der Befragten, die in einem Ort mit höchstens 99.999 Einwohnern leben?
  + Wie groß ist der Anteil der Befragten, die in einem Ort mit *mindestens* 100.000 Einwohnern leben?
  
  
+ Beziehen Sie neben `gkpol` auch das Geschlecht (`S1`)
  + Wie viel Prozent der Befragten, die in einer Gemeinde mit unter 2000 Einwohnern leben, sind Frauen? (`S1` = 2, `gkpol` = 1)
  + Wie viel Prozent der Frauen leben in einer Gemeinde mit unter 2000 Einwohnern leben?  
  
### Übung 4 {#ue4}

Beschreiben Sie das Alter der Befragten (`zpalter`) mit `summary` und erstellen Sie selbst einen Überblick mit Hilfe von `summarise()`, der einen Vergleich des Befragtenalters nach Gemeindegrößen erlaubt.

  + Überschreiben Sie zunächst die Missings mit `NA`: `etb18$zpalter[etb18$zpalter>100] <- NA`
  + Erstellen Sie einen Überblick mit `summary()`
  + Erstellen Sie einen Überblick mit dem Minimum, Median, arith. Mittel, Varianz und Maximum der Alterswerte mit Hilfe von `summarise()`
  + Erweitern Sie diesen Überblick dann so, dass sie einen Vergleich der Kennzahlen für die verschieden `gkpol`-Kategorien ausgegeben bekommen.