```{r}
#| include: false
if(Sys.getenv("USERNAME") == "filse" ) .libPaths("D:/R-library4")
library(kableExtra)
library(tidyverse)
```

## Zeilen- und Spaltenprozente

Auch für Kontingenztabellen können wir uns die relativen Häufigkeiten anzeigen lassen, indem wir `prop.table()` anwenden:
```{r, echo = T}
xtabs(~S1+m1202, data = etb18) %>% 
  prop.table(.) 
```
Die hier dargestellten relativen Häufigkeiten beziehen sich jeweils auf die Gesamtzahl der Befragten. Formal dargestellt wird also für die Kombination weiblich (`S1=2`) und Aufstiegsfortbildung (`m1202 = 5`) die Anzahl ledigen Frauen durch die Anzahl **aller Befragten** geteilt: $\frac{\text{Anzahl Frauen mit Aufstiegsfortbildung }}{\text{Gesamtzahl der Befragten}} \Rightarrow$ 3,27% *aller Befragten* sind Frauen mit Aufstiegsfortbildung. 

Wir können diese Tabelle auch mit *Zeilen- und Spaltenprozenten* anzeigen lassen, indem wir die Option `margin` verwenden. `margin=1` liefert die **Zeilenprozente**, `margin=2` die **Spaltenprozente**.[^1]  

[^1]: Der Übersichtlichkeit halber wurden die Darstellungen hier gerundet - siehe [Hinweise](#hinweise_w04).
```{r, eval = F}
xtabs(~S1+m1202, data = etb18) %>% 
  prop.table(.,margin = 1)
```
```{r, echo = F}
xtabs(~S1+m1202, data = etb18) %>% 
  prop.table(.,margin = 1) %>% 
  round(., 4)
```
```{r, eval = F}
xtabs(~S1+m1202, data = etb18) %>% 
  prop.table(.,margin = 2)
```
```{r, echo = F}
xtabs(~S1+m1202, data = etb18) %>% 
  prop.table(.,margin = 2) %>% 
  round(., 4)

pct_spl <- 
  xtabs(~S1+m1202, data = etb18) %>% 
  prop.table(.,margin = 2) %>% 
  round(., 4)
```

+ Für die Zeilenprozente werden die Werte in Bezug zu den Zeilensummen gesetzt. Also wird die Anzahl der Frauen mit Aufstiegsfortbildung ins Verhältnis zur Zahl der befragten Frauen gesetzt: $\frac{\text{Anzahl Frauen mit Aufstiegsfortbildung}}{\text{Gesamtzahl der befragten Frauen}}\Rightarrow$  6,56% der befragten Frauen haben eine Aufstiegsfortbildung

+ Für die Spaltenprozente werden die Werte in Bezug zu den Spaltensummen gesetzt. Also wird die Anzahl der Frauen mit Aufstiegsfortbildung ins Verhältnis zur Zahl aller Befragten mit Aufstiegsfortbildung gesetzt: $\frac{\text{Anzahl Frauen mit Aufstiegsfortbildung}}{\text{Gesamtzahl der Befragten mit Aufstiegsfortbildung}}\Rightarrow$ 37,8% der Befragten mit Aufstiegsfortbildung sind Frauen

