```{r}
#| include: false
if(Sys.getenv("USERNAME") == "filse" ) .libPaths("D:/R-library4")
library(kableExtra)
library(tidyverse)
```


## Übungen

Alle Übungen beziehen sich auf die Erwerbstätigenbefragung:

```{r einls, eval=F, echo = T}
etb18 <- read_dta("./data/BIBBBAuA_2018_suf1.0.dta")
```

[Abschnitt zum Einlesen](02_intro.qmd#import)


### Übung 1 {#ue1}

Wir interessieren uns für die Variable `gkpol`, welche die Größe der Wohngemeinde der Befragten enthält:
```{r}
#| echo: false
etb18 %>% count(gkpol) %>% pull(gkpol) %>% labelled::val_labels() %>% enframe() %>% kable(.) %>% 
  kable_styling(bootstrap_options = c("striped", "hover", "condensed"), full_width = F) %>% 
  row_spec(0, color = "white",font_size = 0)
```


+ Lassen Sie sich eine Tabelle mit den absoluten Häufigkeiten anzeigen, nutzen Sie dafür sowohl `table()`, `xtabs()` als auch `count()` (Denken Sie daran, `{tidyverse}` zu laden für `count()`). 
+ Lassen Sie sich der relativen Häufigkeiten (Anteile) ausgeben (nutzen sie entweder `table()` oder `xtabs()`)
+ Erstellen Sie eine Kontingenztabelle, indem Sie neben `gkpol` auch das Geschlecht `S1` (2 = Frauen, 1 = Männer) mit einbeziehen
+ Wie viel Prozent der Befragten sind Frauen, die in einer Gemeinde mit unter 2000 Einwohnern leben?
+ Wie viel Prozent der Befragten, die in einer Gemeinde mit unter 2000 Einwohnern leben, sind Frauen?
+ Wie viel Prozent der Frauen leben in einer Gemeinde mit unter 2000 Einwohnern leben?


### Übung 2 {#ue2}

Wir interessieren uns für die Variable `F100_wib2`. Die Variable `F100_wib1` erfasst, ob die Befragten in einem wissensintensiven Beruf tätig sind (1 = ja/ 0 = nein). Erstellen Sie mit Hilfe von `count()` eine Tabelle mit absoluten, relativen und kumulierten relativen Häufigkeiten.
  
  + Erstellen Sie zunächst eine Auszählung der absoluten Häufigkeiten: Hat die Variable fehlende Werte, die Sie ausschließen sollten? Nutzen Sie `count()` und `xtabs()` für die Auszählung.
  + Falls ja, ersetzen Sie diese Werte mit `NA` und lassen Sie sich die Tabelle erneut ausgeben. [Siehe hier](#NA03)
  
  
### Übung 3 {#ue3}
  
3) Erstellen Sie eine vollständige Häufigkeitstabelle für die Variable `gkpol`, welche folgende Informationen enthält:
  + absolute Häufigkeiten 
  + relative Häufigkeiten
  + kumulierte absolute Häufigkeiten
  + kumulierte relative Häufigkeiten 
  + Wie viele Befragte leben in einem Ort mit höchstens 49.999 Einwohnern?
  + Wie groß ist der Anteil der Befragten, die in einem Ort mit höchstens 99.999 Einwohnern leben?
  + Wie groß ist der Anteil der Befragten, die in einem Ort mit *mindestens* 100.000 Einwohnern leben?
  
4) Erstellen Sie eine Häufigkeitstabelle für das Geburtsjahr der Befragten (`yborn`)!
  + Welches Skalenniveau hat die Variable? (inhaltliche Frage, keine R-Frage) 
  + Müssen Sie die Variable erst klassieren um eine sinnvoll interpretierbare Tabelle zu erhalten? Beachten Sie dazu auch die [Hinweise](#hinweis_cut_w103) am Ende dieses Dokuments. Verwenden Sie die Jahrzehntgrenzen ab 1910.
  + Erstellen Sie eine Tabelle welche die absoluten Häufigkeiten anzeigt
  + Gibt es fehlende Werte, die Sie mit `NA` überschreiben sollten?
  + Erstellen Sie eine zweite Version dieser Tabelle mit relativen Häufigkeiten
  + Wie groß ist der Anteil der Befragten, die bis 1970 geboren wurden?
  + Wie groß ist der Anteil der Befragten, die nach 1980 geboren wurden?
  
  


## Profi-Aufgaben

Für alle, die noch etwas mehr machen möchten:  

+ Runden Sie die Angaben zur relativen Häufigkeit auf 3 Nachkommastellen!
+ Lassen Sie sich von R die häufigste Ausprägung für `yborn` ausgeben
+ Fügen Sie der vollständigen Häufigkeitstabelle für die Variable `gkpol` eine neue Spalte hinzu, welche die Bedeutung der Zahlencodes wiedergibt!

Tipps dazu finden Sie in den Hinweisen am Ende!
(Wissen aus diesen Aufgaben wird nicht vorausgesetzt in den kommenden Wochen, aber es hilft natürlich)

## Aufgaben 2: Lage- & Konzentrationsmaße

Forschungsfrage: Wie hat sich die Haushaltseinkommensverteilung zwischen 1994 und 2010 entwickelt?

(1) Laden Sie den **kumulierten** Allbusdatensatz in R (siehe [oben](#einlesen)).
(2) Erstellen Sie jeweils einen Datensatz für das Befragungsjahr 1994 und 2010 - filtern Sie mit `[]` also den kumulierten Datensatz jeweils einmal nach einem Jahr und legen Sie das Ergebnis in `a94` bzw. `a10` ab

(3) Betrachten Sie zunächst für 1994 die Haushaltseinkommensverteilung (Variable `di05`) 
+ Denken Sie daran, die negativen Werte mit `NA` zu überschreiben!
+ Berechnen Sie das arithm. Mittel, den Median, das 25%- und 75%-Quartil sowie die Varianz - was sagen Ihnen die Werte jeweils?
+ Berechnen Sie die Interdezildistanz und die Spannweite!
+ Berechnen Sie den Gini-Koeffizenten! 

(4) Betrachten Sie dann die Haushaltseinkommensverteilung für 2010 (Variable `di05`) 
+ Denken Sie daran, die negativen Werte mit `NA` zu überschreiben!
+ Berechnen Sie das arithm. Mittel, den Median, das 25%- und 75%-Quartil sowie die Varianz und den Gini-Koeffizienten für alle Fälle im Datensatz für 2010 - was sagen Ihnen die Werte jeweils?
+ Berechnen Sie die Interdezildistanz und die Spannweite!

(5) Berechnen Sie für 1994 getrennt nach Ost und West (Variable `eastwest`) - welche Werte erhalten Sie jeweils für folgende Kennzahlen in Ost und West? (Denken Sie an `summary()`):
+ arithm. Mittel, den Median, das 25%- und 75%-Quartil 
+ Variationskoeffizient 
+ Gini-Koeffizient

(6) Vergleichen Sie diese Ost-West-Unterschiede im Jahr 1994 mit denen für das Jahr 2010. Welche Tendenz können Sie für die Ost-West-Unterschiede erkennen?