```{r}
#| include: false
if(Sys.getenv("USERNAME") == "filse" ) .libPaths("D:/R-library4")
library(kableExtra)
library(tidyverse)
etb18$F518_SUF <- as.numeric(etb18$F518_SUF)
```

Lagemaße sind statische Kennzahlen zur Beschreibung von metrischen Variablen, wie beispielsweise das . Einen Überblick bietet `summary()`:
```{r sw5_quant_summary}
summary(etb18$F518_SUF)
```

Allerdings gibt es im Datensatz keine Befragten mit einem Bruttoverdienst von 99999 EUR. 
99999 ist der Zahlencode *keine Angabe* , 99998 für *weiß nicht*. Um aussagekräftige Werte zu bekommen, müssen wir diese Werte mit `NA` überschreiben:
```{r sw5_2, include=T, echo = T, fig.align='center', fig.height=  3.5, fig.width= 3.5}
etb18$F518_SUF[etb18$F518_SUF %in% 99998:99999] <- NA # missings überschreiben
```

```{r sw5_quant_summary2}
summary(etb18$F518_SUF)
```


Wir können aber auch bestimmte Kennzahlen anfordern sehen uns die Bruttoverdienste der Befragten zu beschreiben:

+ Minimum und Maximum: `min()`, `max()`
+ arithm. Mittel: `mean()`
+ Median: `median()`
+ Quantile: `quantile()`
+ Varianz: `var()`
+ Standardabweichung: `sd()`
+ Gini-Koeffizient: `Gini` aus dem Paket `{ineq}`


Wenn eine Variable `NA` enthält, müssen diese explizit ignoriert werden - ansonsten wird nur `NA` ausgegeben:
```{r sw5_3, include=T, echo = T, fig.align='center', fig.height=  3.5, fig.width= 3.5}
min(etb18$F518_SUF)
```
Deshalb müssen wir die Option `na.rm = T` angeben:
```{r sw5_3b, include=T, echo = T, fig.align='center', fig.height=  3.5, fig.width= 3.5}
min(etb18$F518_SUF,na.rm = T)
```

Ein Quantil einer Verteilung trennt die Daten so in zwei Teile, dass `x`\% der Daten darunter und 100-`x`\% darüber liegen.  Gebräuchlich sind die Quartile, welche die Grenzen für 25\%, 50\% und 75\% angeben. Diese werden auch standardmäßig von `quantile()` ausgegeben:
```{r sw5_quant1}
quantile(etb18$F518_SUF,na.rm = T)
```
Wir können aber durch Angabe in den Optionen beliebige Quantilgrenzen anfordern, zB. für die 40%-Quantilgrenze:  
```{r sw5_quant2}
quantile(etb18$F518_SUF,probs = .4, na.rm = T)
```

Wir können die Varianz mit `var()` berechnen:
```{r W07_6, include=T, echo = T}
var(etb18$F518_SUF, na.rm = T) # Varianz
```
Die Standardabweichung erhalten wir mit `sd()`:
```{r}
sd(etb18$F518_SUF, na.rm = T) # Standardabweichung
```

Den [Gini-Koeffizienten](#gini_graph) können wir mit `Gini()` aus dem Paket `ineq` berechnen:
```{r,eval=F}
install.packages("ineq") # einmal installieren
```

```{r, echo=F}
library(ineq) # ineq laden
Gini(etb18$F518_SUF)
```


### Kennzahlentabelle mit `summarise`

Mit Hilfe von `summarise()` aus `{dplyr}` können wir ein eigenes `summary()` bauen:

```{r}
etb18 %>% summarise(min = min(F518_SUF,na.rm = T),
                    median = median(F518_SUF,na.rm = T),
                    mean = mean(F518_SUF,na.rm = T),
                    max = max(F518_SUF,na.rm = T),
                    gini = Gini(F518_SUF))
```



### Lage- und Streuungsmaße vergleichen

Der Vorteil des Ganzen wird im nächsten Schritt klarer.

Häufig werden diese Kennzahlen erst im Vergleich richtig spannend, dafür hilft uns das `group_by()` Argument und `summarise()`:
```{r, echo=F}
nrw_nds <- mean(etb18$F518_SUF[etb18$Bula == 5], na.rm = T) -
  mean(etb18$F518_SUF[etb18$Bula == 3], na.rm = T) # Niedersachsen
```


```{r}
etb18 %>% 
  group_by(Bula) %>% 
  summarise(mean_inc = mean(F518_SUF, na.rm = T) )
etb18 %>% 
  group_by(Bula) %>% 
  summarise(mean_inc = mean(F518_SUF, na.rm = T),
            median_inc = median(F518_SUF, na.rm = T))

etb18 %>% 
  filter(Bula %in% c(3,5)) %>% 
  group_by(Bula) %>% 
  summarise(mean_inc = mean(F518_SUF, na.rm = T) )
```



::: callout-tip

Für den Kennzahlenvergleich können wir auch die Schreibweise mit `[]` verwenden, beispielsweise können wir für das gesamte `summary` die Differenz zwischen NRW und Niedersachsen bilden:
```{r sw5_su_vgl}
summary(etb18$F518_SUF[etb18$Bula == 5], na.rm = T) -
  summary(etb18$F518_SUF[etb18$Bula == 3], na.rm = T) 
```

:::
