---
title: "Mein erstes RMarkdown-Dokument"
author: "Mein Name"
date: "2022-09-11"
output: word_document
---

```{r setup, include=FALSE}
library(tidyverse)
## Achtung! Pfade relativ zum Speicherort, nicht Projekt
etbx <-  haven::read_dta("../data/BIBBBAuA_2018_suf1.0.dta", 
                         n_max = 2000,
                         col_select = c("S1","F518_SUF","m1202","az","zpalter","F1605e")) %>% 
  filter(F518_SUF < 99998, m1202 %in% 1:4, zpalter < 9999 ) %>% 
  mutate(ausb = factor(m1202, levels = 1:4, labels = c("ohne","dual/schul.","Aufst.","FH/Uni")),
         S1 = factor(S1,levels = 1:2,labels =c("m","w")))
```
  
# Überschrift 1

## Unterüberschrift 2

Dies ist ein R Markdown-Dokument. 
Markdown ist eine einfache Syntax für die Erstellung von HTML-, PDF- und MS Word-Dokumenten. 
Text kann **fett** und *kursiv* geschrieben werden. 

Wenn wir auf die Schaltfläche **Knit** klicken, wird ein Dokument erstellt.
Das sowohl den Inhalt als auch die Ausgabe aller eingebetteten R-Code-Bausteine innerhalb des Dokuments enthält. 
Ein R-Code-Baustein ("chunk") sieht so aus:

```{r summary, echo=F}
# hier kommt der R Code hin

etbx %>% 
  group_by(S1,ausb) %>% 
  summarise(min =  min(F518_SUF,na.rm = T),
            mean = mean(F518_SUF,na.rm = T),
            max =  max(F518_SUF,na.rm = T))
```

```{r, echo=T}
etbx %>% count(ausb)
```


