---
title: "Mein erstes RMarkdown-Dokument"
author: "Mein Name"
date: "2022-09-11"
output:
  word_document:
    reference_docx: "Vorlage_Test.docx"
---

```{r setup, warning=FALSE, message=FALSE, echo = FALSE}
library(tidyverse)
library(flextable)
## Achtung! Pfade relativ zum Speicherort, nicht Projekt
etbx <-  haven::read_dta("../data/BIBBBAuA_2018_suf1.0.dta", 
                         n_max = 2000,
                         col_select = c("S1","F518_SUF","m1202","az","zpalter","F1605e")) %>% 
  filter(F518_SUF < 99998, m1202 %in% 1:4, zpalter < 9999 ) %>% 
  mutate(ausb = factor(m1202, levels = 1:4, labels = c("ohne","dual/schul.","Aufst.","FH/Uni")),
         S1 = factor(S1,levels = 1:2,labels =c("m","w")))
```
  
# Überschrift 1

## Unterüberschrift 2

Dies ist ein R Markdown-Dokument. 
Markdown ist eine einfache Syntax für die Erstellung von HTML-, PDF- und MS Word-Dokumenten. 
Text kann **fett** und *kursiv* **geschrieben werden.**

Wenn wir auf die Schaltfläche **Knit** klicken, wird ein Dokument erstellt.
Das sowohl den Inhalt als auch die Ausgabe aller eingebetteten R-Code-Bausteine innerhalb des Dokuments enthält. 
Ein R-Code-Baustein ("chunk") sieht so aus:

```{r namen_für_den_chunk summary}
# hier kommt der R Code hin 
etbx %>% count(m1202) %>% flextable()
```



